---
title: "Quality Control"
format:
  html:
    embed-resources: true
---

```{=html}
<style>
h1, h2, h3, h4 {
  margin-top: 45px !important;
  margin-bottom: 0px !important;
}

p {
  margin-top: 10px !important;
  margin-bottom: 0px !important;
}

ul, ol {
  margin-bottom: 6px !important;
}
</style>
```
<!-- reader-guide -->
读入 11 例颅骨骨髓 10x 矩阵并做质控：去掉空液滴、双细胞和线粒体过高的细胞。对照按性别、年龄与 ACI 匹配。取样批次和 5′/3′ 文库见首页。

```{r message=FALSE, warning=FALSE}
pacman::p_load(Seurat, tidyverse, qs2, scDblFinder, BiocParallel)
knitr::opts_knit$set(root.dir = "/home/han/Desktop/guoqiang/stroke_bm/stroke_bm_Rproj")
setwd("/home/han/Desktop/guoqiang/stroke_bm/stroke_bm_Rproj")
```

### 1. Load Data
<!-- step-note -->
读入 11 例 10x 矩阵，写上分组、性别、年龄。

```{r message=FALSE, warning=FALSE}
all_data <- list()

all_data[["ctrl_1"]] <-
  Read10X(data.dir = "data/cr_output/220401M62/filtered_feature_bc_matrix") %>%
  CreateSeuratObject(project = "ctrl_1")
all_data[["ctrl_1"]]@meta.data <- all_data[["ctrl_1"]]@meta.data %>%
  mutate(sample = "CTRL-1", group = "CTRL", gender = "Male", age = 62)

all_data[["ctrl_2"]] <-
  Read10X(data.dir = "data/cr_output/CYM_SkullBM_240322/filtered_feature_bc_matrix") %>%
  CreateSeuratObject(project = "ctrl_2")
all_data[["ctrl_2"]]@meta.data <- all_data[["ctrl_2"]]@meta.data %>%
  mutate(sample = "CTRL-2", group = "CTRL", gender = "Female", age = 59)

all_data[["ctrl_3"]] <-
  Read10X(data.dir = "data/cr_output/LWN_SkullBM_240407/filtered_feature_bc_matrix") %>%
  CreateSeuratObject(project = "ctrl_3")
all_data[["ctrl_3"]]@meta.data <- all_data[["ctrl_3"]]@meta.data %>%
  mutate(sample = "CTRL-3", group = "CTRL", gender = "Male", age = 77)

all_data[["ctrl_4"]] <-
  Read10X(data.dir = "data/cr_output/LXY_SkullBM_240412/filtered_feature_bc_matrix") %>%
  CreateSeuratObject(project = "ctrl_4")
all_data[["ctrl_4"]]@meta.data <- all_data[["ctrl_4"]]@meta.data %>%
  mutate(sample = "CTRL-4", group = "CTRL", gender = "Female", age = 60)

all_data[["ctrl_5"]] <-
  Read10X(data.dir = "data/cr_output/STX_SkullBM_240229/filtered_feature_bc_matrix") %>%
  CreateSeuratObject(project = "ctrl_5")
all_data[["ctrl_5"]]@meta.data <- all_data[["ctrl_5"]]@meta.data %>%
  mutate(sample = "CTRL-5", group = "CTRL", gender = "Male", age = 30)

all_data[["ctrl_6"]] <-
  Read10X(data.dir = "data/cr_output/ZM_SkullBM_240620/filtered_feature_bc_matrix") %>%
  CreateSeuratObject(project = "ctrl_6")
all_data[["ctrl_6"]]@meta.data <- all_data[["ctrl_6"]]@meta.data %>%
  mutate(sample = "CTRL-6", group = "CTRL", gender = "Female", age = 30)

all_data[["aci_1"]] <-
  Read10X(data.dir = "data/cr_output/CBM_3/filtered_feature_bc_matrix") %>%
  CreateSeuratObject(project = "aci_1")
all_data[["aci_1"]]@meta.data <- all_data[["aci_1"]]@meta.data %>%
  mutate(sample = "ACI-1", group = "ACI", gender = "Male", age = 54)

all_data[["aci_2"]] <-
  Read10X(data.dir = "data/cr_output/CBM_4/filtered_feature_bc_matrix") %>%
  CreateSeuratObject(project = "aci_2")
all_data[["aci_2"]]@meta.data <- all_data[["aci_2"]]@meta.data %>%
  mutate(sample = "ACI-2", group = "ACI", gender = "Male", age = 75)

all_data[["aci_3"]] <-
  Read10X(data.dir = "data/cr_output/CBM_6/filtered_feature_bc_matrix") %>%
  CreateSeuratObject(project = "aci_3")
all_data[["aci_3"]]@meta.data <- all_data[["aci_3"]]@meta.data %>%
  mutate(sample = "ACI-3", group = "ACI", gender = "Male", age = 50)

all_data[["aci_4"]] <-
  Read10X(data.dir = "data/cr_output/CBM_5/filtered_feature_bc_matrix") %>%
  CreateSeuratObject(project = "aci_4")
all_data[["aci_4"]]@meta.data <- all_data[["aci_4"]]@meta.data %>%
  mutate(sample = "ACI-4", group = "ACI", gender = "Female", age = 65)

all_data[["aci_5"]] <-
  Read10X(data.dir = "data/cr_output/CBM_2/filtered_feature_bc_matrix") %>%
  CreateSeuratObject(project = "aci_5")
all_data[["aci_5"]]@meta.data <- all_data[["aci_5"]]@meta.data %>%
  mutate(sample = "ACI-5", group = "ACI", gender = "Male", age = 35)

qs_save(all_data, file = "data/rdata/preprocess/all_data.qs2", nthreads = 10)
```

### 2. Merge Layers
<!-- step-note -->
合成一个对象，方便后面统一质控。

```{r message=FALSE, warning=FALSE}
all_data <- qs_read("data/rdata/preprocess/all_data.qs2", nthreads = 10)
```

```{r message=FALSE, warning=FALSE}
all_data_qc <-
  merge(all_data[[1]], all_data[-1], add.cell.ids = names(all_data))
Layers(all_data_qc)


all_data_qc <- JoinLayers(all_data_qc)
rm(all_data)
Layers(all_data_qc)

dim(all_data_qc)
dim(all_data_qc@assays$RNA$counts)

as.data.frame(all_data_qc@assays$RNA$counts[1:10, 1:2])
head(all_data_qc@meta.data, 10)
```

```{r message=FALSE, warning=FALSE}
all_data_qc@meta.data |>
  dplyr::select(orig.ident, sample) |>
  distinct()
```

### 3. Calcuate QC
<!-- step-note -->
算每个细胞的基因数、UMI、线粒体和核糖体比例。线粒体很高常见于濒死或破膜细胞。

```{r message=FALSE, warning=FALSE}
grep("^MT-", rownames(all_data_qc), value = TRUE)
grep("^RP[SL]", rownames(all_data_qc), value = TRUE)
grep("^HB[ABDEGMQZ]\\d*$", rownames(all_data_qc), value = TRUE)
grep("PF4|PPBP", rownames(all_data_qc), value = TRUE)

all_data_qc <- PercentageFeatureSet(
  all_data_qc,
  "^MT-",
  assay = "RNA",
  col.name = "percent_mt"
)
all_data_qc <- PercentageFeatureSet(
  all_data_qc,
  "^RP[SL]",
  assay = "RNA",
  col.name = "percent_rb"
)
all_data_qc <- PercentageFeatureSet(
  all_data_qc,
  "^HB[ABDEGMQZ]\\d*$",
  col.name = "percent_hb"
)
all_data_qc <- PercentageFeatureSet(
  all_data_qc,
  "PF4|PPBP",
  assay = "RNA",
  col.name = "percent_pt"
)
```

```{r message=FALSE, warning=FALSE}
head(all_data_qc[[]])
```

Violin plot before filtering

```{r message=FALSE, warning=FALSE}
vln_qc <- list()
vln_qc$before_sample <-
  VlnPlot(all_data_qc, group.by = "orig.ident", layer = "counts",
          features = c("nFeature_RNA", "nCount_RNA", "percent_mt",
                       "percent_rb", "percent_hb", "percent_pt"),
          pt.size = 0,
          ncol = 3) + NoLegend()
```

https://support.10xgenomics.com/single-cell-gene-expression/software/pipelines/latest/tutorials/neutrophils

2\^6 = 64

2\^7.5 = 181

https://www.nature.com/articles/s41586-022-05400-x, methods section, scRNA-seq data processing

```{r message=FALSE, warning=FALSE}
range(all_data_qc$nFeature_RNA)
```

```{r message=FALSE, warning=FALSE}
vln_qc$before_sample[[1]] <-
  vln_qc$before_sample[[1]] +
  geom_hline(yintercept = 5000, col = "red") +
  geom_hline(yintercept = 100, col = "red")
vln_qc$before_sample[[1]]
```

```{r message=FALSE, warning=FALSE}
range(all_data_qc$nCount_RNA)
```

```{r message=FALSE, warning=FALSE}
vln_qc$before_sample[[2]] <-
  vln_qc$before_sample[[2]] +
  geom_hline(yintercept = 20000, col = "red")
vln_qc$before_sample[[2]]
```

```{r message=FALSE, warning=FALSE}
vln_qc$before_sample[[3]] <-
  vln_qc$before_sample[[3]] +
  geom_hline(yintercept = 5, col = "red")
vln_qc$before_sample[[3]]
```

```{r message=FALSE, warning=FALSE}
# vln_qc$before_sample[[5]] <-
#   vln_qc$before_sample[[5]] +
#   geom_hline(yintercept = 25, col = "red")
# vln_qc$before_sample[[5]]
```

```{r message=FALSE, warning=FALSE}
vln_qc$before_sample
```

```{r message=FALSE, warning=FALSE}
vln_qc$before_group <-
  VlnPlot(all_data_qc, group.by = "group", layer = "counts",
          features = c("nFeature_RNA", "nCount_RNA", "percent_mt",
                       "percent_rb", "percent_hb", "percent_pt"),
          pt.size = 0,
          ncol = 3) + NoLegend()
vln_qc$before_group
```

```{r message=FALSE, warning=FALSE}
FeatureScatter(
  all_data_qc,
  "nCount_RNA",
  "nFeature_RNA",
  group.by = "orig.ident",
  pt.size = 0.2
)
```

```{r message=FALSE, warning=FALSE}
qs_save(
  all_data_qc,
  file = "data/rdata/preprocess/all_data_qc.qs2",
  nthreads = 10
)
rm(all_data_qc)
gc()
```

### 4. Detection-based Filtering
<!-- step-note -->
按检出基因数和 UMI 去掉空液滴、信息量太低的细胞。看各样本剩下多少，有没有某一例被削得很狠。

```{r message=FALSE, warning=FALSE}
all_data_qc <- qs_read("data/rdata/preprocess/all_data_qc.qs2", nthreads = 10)
dim(all_data_qc)

selected_c <- WhichCells(
  all_data_qc,
  slot = "counts",
  expression = nFeature_RNA > 100 &
    nFeature_RNA < 5000 &
    nCount_RNA < 20000
)
length(selected_c)

scales::percent(
  (dim(all_data_qc)[2] - length(selected_c)) / dim(all_data_qc)[2],
  accuracy = 0.01
)

selected_f0 <- rownames(all_data_qc)[
  Matrix::rowSums(all_data_qc@assays$RNA$counts) > 0
]
length(selected_f0)

n_feature_sample <- rowSums(x = GetAssayData(all_data_qc, layer = "counts") > 0)
sum(n_feature_sample > 0)
length(n_feature_sample)

identical(selected_f0, names(n_feature_sample)[n_feature_sample > 0])


selected_f <- names(n_feature_sample)[n_feature_sample > 100]
length(selected_f)

scales::percent(
  (length(n_feature_sample) - length(selected_f)) /
    length(n_feature_sample),
  accuracy = 0.01
)


data_filt_qc <- subset(all_data_qc, cells = selected_c)
dim(data_filt_qc)

dim(all_data_qc)
rm(all_data_qc)
```

```{r message=FALSE, warning=FALSE}
counts_matrix <- data_filt_qc@assays$RNA$counts
counts_matrix@x <- counts_matrix@x /
  rep.int(colSums(counts_matrix), diff(counts_matrix@p)) * 100
most_expressed <- order(Matrix::rowSums(counts_matrix), decreasing = TRUE)[20:1]
boxplot(as.matrix(t(counts_matrix[most_expressed, ])),
        cex = 0.1, las = 1, xlab = "Percent counts per cell",
        col = (scales::hue_pal())(20)[20:1], horizontal = TRUE)
rm(counts_matrix, most_expressed)
```

### 5. Mito/Ribo Filtering
<!-- step-note -->
再按线粒体、核糖体比例过滤。阈值是经验性的，目的是去掉明显差的细胞，不是疾病分组。

```{r message=FALSE, warning=FALSE}
selected_mito <- WhichCells(
  data_filt_qc,
  slot = "counts",
  expression = percent_mt < 5
)
length(selected_mito)

pct_removed <- scales::percent(
  (dim(data_filt_qc)[2] - length(selected_mito)) / dim(data_filt_qc)[2],
  accuracy = 0.01
)
pct_removed

data_filt_qc <- subset(data_filt_qc, cells = selected_mito)
dim(data_filt_qc)

table(data_filt_qc$orig.ident) |> sort()
```

Do not filter MT and RB genes

https://www.biostars.org/p/355658/

```{r message=FALSE, warning=FALSE}
# data_filt_qc <- data_filt_qc[!grepl("^MT-", rownames(data_filt_qc)), ]
# data_filt_qc <- data_filt_qc[!grepl("^RP[SL]", rownames(data_filt_qc)), ]
```

Violin plot after filtering

```{r message=FALSE, warning=FALSE}
vln_qc$after_sample <- 
  VlnPlot(data_filt_qc, group.by = "orig.ident", layer = "counts",
          features = c("nFeature_RNA", "nCount_RNA", "percent_mt",
                       "percent_rb", "percent_hb", "percent_pt"),
          pt.size = 0,
          ncol = 3) + NoLegend()
vln_qc$after_sample
```

```{r message=FALSE, warning=FALSE}
vln_qc$after_group <- 
  VlnPlot(data_filt_qc, group.by = "group", layer = "counts",
          features = c("nFeature_RNA", "nCount_RNA", "percent_mt",
                       "percent_rb", "percent_hb", "percent_pt"),
          pt.size = 0,
          ncol = 3) + NoLegend()
vln_qc$after_group
```

```{r message=FALSE, warning=FALSE}
qs_save(vln_qc, file = "data/rdata/preprocess/violin_qc.qs2", nthreads = 10)
rm(vln_qc)
gc()
```

### (Skipped) Check Sample Sex
<!-- step-note -->
性别来自临床记录，不从表达推断。

```{r message=FALSE, warning=FALSE}
# suppressMessages(require(biomaRt))
# mart <- useMart("ENSEMBL_MART_ENSEMBL", dataset = "hsapiens_gene_ensembl")
# 
# # fetch chromosome info plus some other annotations
# genes_table <- try(biomaRt::getBM(attributes = c("ensembl_gene_id",
#                                                  "external_gene_name",
#                                                  "description",
#                                                  "gene_biotype",
#                                                  "chromosome_name",
#                                                  "start_position"),
#                                   mart = mart, useCache = F))
# write_tsv(genes_table, "data/genes_table.tsv")
# 
# genes_table <- read_tsv("data/genes_table.tsv")
# 
# chrY_gene <-
#   genes_table |>
#   filter(!is.na(external_gene_name)) |>
#   filter(external_gene_name %in% rownames(data_filt_qc)) |>
#   filter(chromosome_name == "Y") |>
#   dplyr::select(external_gene_name) |>
#   pull
# length(chrY_gene)
# 
# data_filt_qc$pct_chrY = colSums(data_filt_qc@assays$RNA$counts[chrY_gene, ]) / colSums(data_filt_qc@assays$RNA$counts)
# 
# VlnPlot(data_filt_qc, features = c("XIST", "pct_chrY"), layer = "counts", group.by = "patient")
# sample_info
```

### 6. Cell Cycle Score
<!-- step-note -->
给每个细胞打一个周期分数，后面作图用。没有强制从表达里回归掉周期。

```{r message=FALSE, warning=FALSE}
# data_filt_qc <- qs_read("data/rdata/preprocess/data_filt_qc.qs2", nthreads = 10) # nolint
```

```{r message=FALSE, warning=FALSE}
data_filt_qc <- NormalizeData(data_filt_qc, verbose = TRUE)
```

```{r message=FALSE, warning=FALSE}
data_filt_qc <- CellCycleScoring(object = data_filt_qc,
                                 g2m.features = cc.genes.updated.2019$g2m.genes,
                                 s.features = cc.genes.updated.2019$s.genes)
colnames(data_filt_qc@meta.data)[12:14] <- c("s_score", "g2m_score", "phase")
```

```{r message=FALSE, warning=FALSE}
FeatureScatter(data_filt_qc, "s_score", "g2m_score", group.by = "phase")
```

```{r message=FALSE, warning=FALSE}
data_filt_qc$cc_diff <- data_filt_qc$s_score - data_filt_qc$g2m_score
VlnPlot(data_filt_qc, features = c("s_score", "g2m_score", "cc_diff"),
        group.by = "orig.ident", ncol = 3, pt.size = 0)
```

```{r message=FALSE, warning=FALSE}
data_filt_qc[["RNA"]]$data <- NULL
qs_save(
  data_filt_qc,
  file = "data/rdata/preprocess/data_filt_qc.qs2",
  nthreads = 10
)
rm(
  data_filt_qc,
  n_feature_sample,
  selected_c,
  selected_f,
  selected_f0,
  selected_mito
)
```

### 7. Predict Doublets
<!-- step-note -->
预测两个细胞粘在一起的液滴。双细胞会把两种 marker 叠在同一个点上，干扰命名。

```{r message=FALSE, warning=FALSE}
data_prep <- qs_read(
  "data/rdata/preprocess/data_filt_qc.qs2",
  nthreads = 10
)
bp_param <- SnowParam(workers = 15, RNGseed = 123)

sce <- as.SingleCellExperiment(data_prep)
sce <- scDblFinder(sce, samples = "sample", clusters = TRUE, BPPARAM = bp_param)

identical(colnames(data_prep), colnames(sce))

data_prep$is_doublet <- sce$scDblFinder.class
data_prep$doublet_score <- sce$scDblFinder.score
```

```{r message=FALSE, warning=FALSE}
qs_save(
  data_prep,
  file = "data/rdata/preprocess/data_prep.qs2",
  nthreads = 10
)
rm(sce, bp_param, data_prep)
```

### 8. Prepare Final Data
<!-- step-note -->
写出质控后的对象，后面聚类都读这份。

```{r message=FALSE, warning=FALSE}
data_prep <- qs_read(
  "data/rdata/preprocess/data_prep.qs2",
  nthreads = 10
)
Assays(data_prep)
dim(data_prep)
data_prep$doublet_score |> range()
```

```{r message=FALSE, warning=FALSE}
doublet_fraction <-
  (dim(data_prep)[2] - sum(data_prep$is_doublet == "singlet")) /
  dim(data_prep)[2]
scales::percent(doublet_fraction, accuracy = 0.01)
```

```{r message=FALSE, warning=FALSE}
head(data_prep@meta.data)
```

```{r message=FALSE, warning=FALSE}
data_prep <-
  qs_read("data/rdata/preprocess/data_prep.qs2", nthreads = 10)
```

```{r message=FALSE, warning=FALSE}
data_prep <-
  NormalizeData(data_prep, verbose = TRUE)
data_prep <-
  FindVariableFeatures(data_prep, nfeatures = 3000)
data_prep <-
  ScaleData(data_prep) # vars.to.regress = c("nFeature_RNA", "percent_mt"))
data_prep <-
  RunPCA(data_prep)
data_prep <-
  RunUMAP(data_prep, dims = 1:30, reduction = "pca")
```

```{r message=FALSE, warning=FALSE}
VlnPlot(
  data_prep,
  features = "nFeature_RNA",
  group.by = "is_doublet",
  pt.size = 0
)
```

```{r message=FALSE, warning=FALSE}
DimPlot(
  data_prep,
  group.by = "is_doublet",
  raster = FALSE,
  pt.size = 0.1,
  alpha = 0.1
) +
  NoAxes() +
  theme(aspect.ratio = 1)
```

```{r message=FALSE, warning=FALSE}
sessionInfo()
```