---
title: "Subtype: T / NK"
format:
  html:
    embed-resources: true
---

```{=html}
<style>
h1, h2, h3, h4 {
  margin-top: 45px !important;
  margin-bottom: 0px !important;
}

p {
  margin-top: 10px !important;
  margin-bottom: 0px !important;
}

ul, ol {
  margin-bottom: 6px !important;
}
</style>
```
<!-- reader-guide -->
T / NK 亚型。PCA 不含 TCR 基因，避免克隆型主导分群。

```{r message=FALSE, warning=FALSE}
pacman::p_load(Seurat, tidyverse, qs2, harmony, tictoc, cowplot, presto, SCpubr, scop)
knitr::opts_knit$set(root.dir = "/home/han/Desktop/guoqiang/stroke_bm/stroke_bm_Rproj")
setwd("/home/han/Desktop/guoqiang/stroke_bm/stroke_bm_Rproj")
```

```{r message=FALSE, warning=FALSE}
res_path <- "results/subtype/tnk"
obj_path <- "data/rdata/subtype"
if (dir.exists(res_path)) {
  old_res <- list.files(res_path, full.names = TRUE)
  if (length(old_res) > 0) unlink(old_res, recursive = TRUE)
} else {
  dir.create(res_path, recursive = TRUE)
}
if (!dir.exists(obj_path)) dir.create(obj_path, recursive = TRUE)
```

```{r message=FALSE, warning=FALSE}
alpha <- .5
pt_size <- .5
raster <- FALSE
raster_dpi <- c(3000, 3000)
min_cutoff <- "q10"
max_cutoff <- "q90"
n_hvg <- 3000
```

```{r message=FALSE, warning=FALSE}
test_genes <- qs_read("data/rdata/test_genes.qs2", nthreads = 10)
seurat_object <-
  qs_read("data/rdata/seurat_object_first_annot.qs2", nthreads = 10)

table(seurat_object$annot)
seurat_object <-
  subset(seurat_object, subset = annot %in% c("T/NK"))
dim(seurat_object)
table(seurat_object$annot)
table(seurat_object$harmony_clusters_2)
```

```{r message=FALSE, warning=FALSE}
if (length(Layers(seurat_object, search = "counts")) > 1) {
  seurat_object <- JoinLayers(seurat_object)
}
seurat_object[["RNA"]]$data <- NULL
seurat_object[["RNA"]]$scale.data <- NULL
DefaultLayer(seurat_object@assays$RNA)
Layers(seurat_object)
```

### 1. Normalize, HVG, Scale, PCA
<!-- step-note -->
细胞集合变了，重新找高变基因和降维。PCA 肘图是在选后面用几个主成分，不是生物学结论。

```{r message=FALSE, warning=FALSE}
seurat_object <- NormalizeData(seurat_object, verbose = TRUE)
seurat_object <- FindVariableFeatures(
  seurat_object,
  nfeatures = n_hvg,
  verbose = TRUE
)
head(VariableFeatures(seurat_object), 20)
LabelPoints(
  plot = VariableFeaturePlot(seurat_object),
  points = head(VariableFeatures(seurat_object), 20),
  repel = TRUE
)
```

```{r message=FALSE, warning=FALSE}
pca_features <- setdiff(
  VariableFeatures(seurat_object),
  test_genes$gene[test_genes$unwant | test_genes$tr]
)
sum(VariableFeatures(seurat_object) %in% test_genes$gene[test_genes$unwant])
seurat_object <- ScaleData(
  seurat_object,
  features = pca_features,
  assay = "RNA"
)
seurat_object <- RunPCA(
  seurat_object,
  npcs = 50,
  features = pca_features,
  verbose = TRUE,
  reduction.name = "pca"
)
```

```{r message=FALSE, warning=FALSE}
num_pcs <- list()
num_pcs$pct <-
  seurat_object[["pca"]]@stdev / sum(seurat_object[["pca"]]@stdev) * 100
num_pcs$cumu <- cumsum(num_pcs$pct)
num_pcs$co1 <- which(num_pcs$cumu > 80 & num_pcs$pct < 5)[1]
num_pcs$co2 <- sort(
  which(
    (num_pcs$pct[seq_along(num_pcs$pct)[-length(num_pcs$pct)]] -
      num_pcs$pct[seq_along(num_pcs$pct)[-1]]) > 0.1
  ),
  decreasing = TRUE
)[1] + 1
num_pcs$pcs <- min(num_pcs$co1, num_pcs$co2)
num_pcs$co1
num_pcs$co2
num_pcs$pcs
ElbowPlot(seurat_object, reduction = "pca", ndims = 50)
```

### 2. Harmony
<!-- step-note -->
再按样本整合一次。看各样本是否混开。

```{r message=FALSE, warning=FALSE}
tic("Harmony integration")
seurat_object <- RunHarmony(
  seurat_object,
  c("sample"),
  ncores = 15,
  plot_convergence = TRUE
)
toc()
```

```{r message=FALSE, warning=FALSE}
num_pcs <- list()
num_pcs$pct <-
  seurat_object[["harmony"]]@stdev /
  sum(seurat_object[["harmony"]]@stdev) * 100
num_pcs$cumu <- cumsum(num_pcs$pct)
num_pcs$co1 <- which(num_pcs$cumu > 90 & num_pcs$pct < 5)[1]
num_pcs$co2 <- sort(
  which(
    (num_pcs$pct[seq_along(num_pcs$pct)[-length(num_pcs$pct)]] -
      num_pcs$pct[seq_along(num_pcs$pct)[-1]]) > 0.1
  ),
  decreasing = TRUE
)[1] + 1
num_pcs$co1
num_pcs$co2
```

```{r message=FALSE, warning=FALSE}
plot_harmony_umap <- function(obj, dims, file) {
  umap_temp <- RunUMAP(
    obj,
    dims = 1:dims,
    reduction = "harmony",
    reduction.name = "umap_harmony"
  )
  p <- plot_grid(
    ncol = 2,
    DimPlot(
      umap_temp, reduction = "umap_harmony", group.by = "sample",
      pt.size = pt_size, alpha = alpha, raster = raster, raster.dpi = raster_dpi
    ) + theme(aspect.ratio = 1),
    DimPlot(
      umap_temp, reduction = "umap_harmony", group.by = "group",
      pt.size = pt_size, alpha = alpha, raster = raster, raster.dpi = raster_dpi
    ) + theme(aspect.ratio = 1),
    DimPlot(
      umap_temp, reduction = "umap_harmony", group.by = "phase",
      pt.size = pt_size, alpha = alpha, raster = raster, raster.dpi = raster_dpi
    ) + theme(aspect.ratio = 1),
    DimPlot(
      umap_temp, reduction = "umap_harmony", group.by = "is_doublet",
      pt.size = pt_size, alpha = alpha, raster = raster, raster.dpi = raster_dpi
    ) + theme(aspect.ratio = 1)
  )
  ggsave(file, plot = p, width = 14, height = 12, dpi = 600)
  p
}
```

```{r message=FALSE, warning=FALSE}
plot_harmony_umap(seurat_object, 20, file.path(res_path, "01_dim_umap20.pdf"))
```

```{r message=FALSE, warning=FALSE}
plot_harmony_umap(seurat_object, 30, file.path(res_path, "01_dim_umap30.pdf"))
```

```{r message=FALSE, warning=FALSE}
plot_harmony_umap(seurat_object, 40, file.path(res_path, "01_dim_umap40.pdf"))
```

```{r message=FALSE, warning=FALSE}
# 看过 20/30/40 后改这里
n_dims <- 40
seurat_object <- RunUMAP(
  seurat_object,
  dims = 1:n_dims,
  reduction = "harmony",
  reduction.name = "umap_harmony"
)
```

### 3. Clustering
<!-- step-note -->
分辨率扫描。这里主要用于找低质量或明显混合的簇。

```{r message=FALSE, warning=FALSE}
seurat_object <- FindNeighbors(
  seurat_object,
  reduction = "harmony",
  dims = 1:n_dims
)
for (res in c(1, 2, 3, 4)) {
  print(res)
  set.seed(123)
  seurat_object <- FindClusters(
    seurat_object,
    cluster.name = paste0("harmony_clusters_", res),
    resolution = res,
    algorithm = 4
  )
  gc()
}
```

```{r message=FALSE, warning=FALSE}
plot_grid(
  ncol = 2,
  DimPlot(
    seurat_object, reduction = "umap_harmony",
    group.by = "harmony_clusters_1", label = TRUE,
    pt.size = pt_size, alpha = alpha, raster = raster, raster.dpi = raster_dpi
  ) + theme(aspect.ratio = 1) + NoLegend(),
  DimPlot(
    seurat_object, reduction = "umap_harmony",
    group.by = "harmony_clusters_2", label = TRUE,
    pt.size = pt_size, alpha = alpha, raster = raster, raster.dpi = raster_dpi
  ) + theme(aspect.ratio = 1) + NoLegend(),
  DimPlot(
    seurat_object, reduction = "umap_harmony",
    group.by = "harmony_clusters_3", label = TRUE,
    pt.size = pt_size, alpha = alpha, raster = raster, raster.dpi = raster_dpi
  ) + theme(aspect.ratio = 1) + NoLegend(),
  DimPlot(
    seurat_object, reduction = "umap_harmony",
    group.by = "harmony_clusters_4", label = TRUE,
    pt.size = pt_size, alpha = alpha, raster = raster, raster.dpi = raster_dpi
  ) + theme(aspect.ratio = 1) + NoLegend()
)
ggsave(
  file.path(res_path, "02_qc_clusters.pdf"),
  width = 14, height = 18, dpi = 600
)
```

```{r message=FALSE, warning=FALSE}
plot_grid(
  ncol = 2,
  FeaturePlot(
    seurat_object, reduction = "umap_harmony", features = "nFeature_RNA",
    pt.size = pt_size, alpha = alpha, raster = raster, raster.dpi = raster_dpi
  ) + theme(aspect.ratio = 1),
  FeaturePlot(
    seurat_object, reduction = "umap_harmony", features = "percent_mt",
    pt.size = pt_size, alpha = alpha, raster = raster, raster.dpi = raster_dpi
  ) + theme(aspect.ratio = 1),
  DimPlot(
    seurat_object, reduction = "umap_harmony", group.by = "is_doublet",
    pt.size = pt_size, alpha = alpha, raster = raster, raster.dpi = raster_dpi
  ) + theme(aspect.ratio = 1),
  DimPlot(
    seurat_object, reduction = "umap_harmony",
    group.by = "harmony_clusters_4", label = TRUE,
    pt.size = pt_size, alpha = alpha, raster = raster, raster.dpi = raster_dpi
  ) + theme(aspect.ratio = 1)
)
```

```{r message=FALSE, warning=FALSE}
Idents(seurat_object) <- "harmony_clusters_4"
VlnPlot(
  seurat_object,
  features = c("nFeature_RNA", "nCount_RNA", "percent_mt", "doublet_score"),
  ncol = 2, pt.size = 0
)
```

### 4. Markers
<!-- step-note -->
点图：点越大、颜色越深，表示该簇里越多细胞、表达越高。用来判断要不要丢掉某些簇。

```{r message=FALSE, warning=FALSE}
marker_groups <- list(
  T_lineage = c("CD3D", "CD3E", "CD3G", "CD4", "CD8A", "CD8B"),
  naive = c("CCR7", "SELL", "LEF1", "TCF7", "S1PR1"),
  Tcm = c("IL7R", "ANXA1", "ANXA2", "AQP3", "GPR183", "NELL2", "PTGER2"),
  Tem = c("GZMK", "CCL5", "EOMES", "KLRG1"),
  CTL = c("GZMB", "PRF1", "GZMH", "CX3CR1"),
  NK = c("KLRF1", "NCAM1", "NCR1", "TYROBP", "FCER1G", "KLRD1"),
  NKT = c("TRAV10"),
  Treg = c("FOXP3", "IL2RA", "CTLA4"),
  gdT = c("TRDC", "TRGC1", "TRGC2", "TRGV9", "TRDV1", "TRDV2", "TRDV3"),
  MAIT = c("KLRB1", "SLC4A10", "TRAV1-2", "ZBTB16"),
  cycling = c("MKI67", "TOP2A"),
  contaminants = c(
    "MS4A1", "CD79A", "CD14", "CD68", "CD34", "MPO",
    "AZU1", "NAMPT", "CSF3R", "S100A8", "S100A9", "CA1", "HBB", "PF4", "PPBP"
  )
)

Idents(seurat_object) <- "harmony_clusters_4"
do_DotPlot(
  sample = seurat_object,
  flip = FALSE,
  legend.title = "Average Expression",
  legend.title.face = "plain",
  features = marker_groups,
  legend.length = 10
)
ggsave(
  file.path(res_path, "02_qc_dotplot.pdf"),
  width = 16, height = 10, dpi = 600
)
```

```{r message=FALSE, warning=FALSE}
Idents(seurat_object) <- "harmony_clusters_4"
table(Idents(seurat_object))
tnk_markers <- FindAllMarkers(seurat_object, only.pos = TRUE)

marker_table <-
  tnk_markers |>
  group_by(cluster) |>
  slice_head(n = 20) |>
  mutate(rank = paste0("Top_", row_number())) |>
  pivot_wider(id_cols = rank, names_from = cluster, values_from = gene)
marker_table
```

```{r message=FALSE, warning=FALSE}
pred_file <- "celltypist/predictions_low.tsv"
if (file.exists(pred_file)) {
  pred <- read_tsv(pred_file, show_col_types = FALSE)
  barcode_col <- names(pred)[1]
  pred_vec <- setNames(pred$majority_voting, pred[[barcode_col]])
  seurat_object$celltypist_low <-
    unname(pred_vec[colnames(seurat_object)])
  DimPlot(
    seurat_object,
    reduction = "umap_harmony",
    group.by = "celltypist_low",
    label = TRUE, repel = TRUE,
    pt.size = pt_size, alpha = alpha, raster = raster, raster.dpi = raster_dpi
  ) + theme(aspect.ratio = 1)
}
```

### 5. Round 2 (optional)
<!-- step-note -->
去掉低质量或混合簇后重新降维。

按 QC 和 marker 去掉低质量或混合簇，再从 counts 重新 Normalize、高变基因、PCA、Harmony 和聚类。

```{r message=FALSE, warning=FALSE}
drop_clusters <- c(7, 14, 17, 31, 32, 33, 34, 35)
# drop_clusters <- c("3", "7")
```

```{r message=FALSE, warning=FALSE}
if (length(drop_clusters) == 0) {
  message("No clusters listed to drop; skip round 2.")
} else {
  n_before <- ncol(seurat_object)
  keep_cells <- colnames(seurat_object)[
    !(as.character(seurat_object$harmony_clusters_4) %in%
      as.character(drop_clusters))
  ]
  seurat_object <- subset(seurat_object, cells = keep_cells)
  message(
    sprintf("Dropped %s cells; %s remain.", n_before - ncol(seurat_object), ncol(seurat_object))
  )

  Idents(seurat_object) <- "sample"
  drop_cols <- grep(
    "^harmony_clusters_|^seurat_clusters$",
    colnames(seurat_object[[]]),
    value = TRUE
  )
  seurat_object@meta.data <-
    seurat_object@meta.data[, setdiff(colnames(seurat_object[[]]), drop_cols), drop = FALSE]

  seurat_object[["RNA"]]$data <- NULL
  seurat_object[["RNA"]]$scale.data <- NULL
  seurat_object <- NormalizeData(seurat_object, verbose = TRUE)
  seurat_object <- FindVariableFeatures(
    seurat_object, nfeatures = n_hvg, verbose = TRUE
  )
  pca_features <- setdiff(
    VariableFeatures(seurat_object),
    test_genes$gene[test_genes$unwant | test_genes$tr]
  )
  seurat_object <- ScaleData(seurat_object, features = pca_features, assay = "RNA")
  seurat_object <- RunPCA(
    seurat_object, npcs = 50, features = pca_features,
    verbose = TRUE, reduction.name = "pca"
  )
  seurat_object <- RunHarmony(
    seurat_object, c("sample"), ncores = 15, plot_convergence = TRUE
  )
  seurat_object <- RunUMAP(
    seurat_object, dims = 1:n_dims, reduction = "harmony",
    reduction.name = "umap_harmony"
  )
  seurat_object <- FindNeighbors(
    seurat_object, reduction = "harmony", dims = 1:n_dims
  )
  for (res in c(1, 2, 3, 4)) {
    set.seed(123)
    seurat_object <- FindClusters(
      seurat_object,
      cluster.name = paste0("harmony_clusters_", res),
      resolution = res,
      algorithm = 4
    )
  }
  DimPlot(
    seurat_object, reduction = "umap_harmony",
    group.by = "harmony_clusters_4", label = TRUE,
    pt.size = pt_size, alpha = alpha, raster = raster, raster.dpi = raster_dpi
  ) + theme(aspect.ratio = 1)
}
```

### 5b. Check cleanup
<!-- step-note -->
检查清理后 UMAP 是否还剩明显的垃圾团或双细胞团。

确认清理后的 UMAP 不再有明显的低质量或双细胞团。

```{r message=FALSE, warning=FALSE}
plot_grid(
  ncol = 2,
  DimPlot(
    seurat_object, reduction = "umap_harmony",
    group.by = "harmony_clusters_1", label = TRUE,
    pt.size = pt_size, alpha = alpha, raster = raster, raster.dpi = raster_dpi
  ) + theme(aspect.ratio = 1) + NoLegend(),
  DimPlot(
    seurat_object, reduction = "umap_harmony",
    group.by = "harmony_clusters_2", label = TRUE,
    pt.size = pt_size, alpha = alpha, raster = raster, raster.dpi = raster_dpi
  ) + theme(aspect.ratio = 1) + NoLegend(),
  DimPlot(
    seurat_object, reduction = "umap_harmony",
    group.by = "harmony_clusters_3", label = TRUE,
    pt.size = pt_size, alpha = alpha, raster = raster, raster.dpi = raster_dpi
  ) + theme(aspect.ratio = 1) + NoLegend(),
  DimPlot(
    seurat_object, reduction = "umap_harmony",
    group.by = "harmony_clusters_4", label = TRUE,
    pt.size = pt_size, alpha = alpha, raster = raster, raster.dpi = raster_dpi
  ) + theme(aspect.ratio = 1) + NoLegend()
)
ggsave(
  file.path(res_path, "03_postqc_clusters.pdf"),
  width = 14, height = 12, dpi = 600
)
```

```{r message=FALSE, warning=FALSE}
plot_grid(
  ncol = 2,
  FeaturePlot(
    seurat_object, reduction = "umap_harmony", features = "nFeature_RNA",
    pt.size = pt_size, alpha = alpha, raster = raster, raster.dpi = raster_dpi
  ) + theme(aspect.ratio = 1),
  FeaturePlot(
    seurat_object, reduction = "umap_harmony", features = "nCount_RNA",
    pt.size = pt_size, alpha = alpha, raster = raster, raster.dpi = raster_dpi
  ) + theme(aspect.ratio = 1),
  FeaturePlot(
    seurat_object, reduction = "umap_harmony", features = "percent_mt",
    pt.size = pt_size, alpha = alpha, raster = raster, raster.dpi = raster_dpi
  ) + theme(aspect.ratio = 1),
  DimPlot(
    seurat_object, reduction = "umap_harmony", group.by = "is_doublet",
    pt.size = pt_size, alpha = alpha, raster = raster, raster.dpi = raster_dpi
  ) + theme(aspect.ratio = 1)
)
ggsave(
  file.path(res_path, "03_postqc_metrics.pdf"),
  width = 14, height = 12, dpi = 600
)
```

```{r message=FALSE, warning=FALSE}
Idents(seurat_object) <- "harmony_clusters_4"
VlnPlot(
  seurat_object,
  features = c("nFeature_RNA", "nCount_RNA", "percent_mt", "doublet_score"),
  ncol = 2, pt.size = 0
)
```

```{r message=FALSE, warning=FALSE}
Idents(seurat_object) <- "harmony_clusters_4"
do_DotPlot(
  sample = seurat_object,
  flip = FALSE,
  legend.title = "Average Expression",
  legend.title.face = "plain",
  features = marker_groups,
  legend.length = 10
)
ggsave(
  file.path(res_path, "03_postqc_dotplot.pdf"),
  width = 16, height = 8, dpi = 600
)
```

若仍有低质量簇，记下当前高分辨率 ID，下一节 subset 后重跑降维。

```{r message=FALSE, warning=FALSE}
drop_clusters_r3 <- c(27)
# drop_clusters_r3 <- c("2", "5")
```

```{r message=FALSE, warning=FALSE}
if (length(drop_clusters_r3) == 0) {
  message("No extra clusters to drop.")
} else {
  n_before <- ncol(seurat_object)
  keep_cells <- colnames(seurat_object)[
    !(as.character(seurat_object$harmony_clusters_4) %in%
      as.character(drop_clusters_r3))
  ]
  seurat_object <- subset(seurat_object, cells = keep_cells)
  message(
    sprintf("Dropped %s cells; %s remain.", n_before - ncol(seurat_object), ncol(seurat_object))
  )
}
```

### 6. Recluster for annotation
<!-- step-note -->
用清理后的细胞重新聚类，供最后命名。

用清理后的细胞做最终降维，并在 0.1 / 0.2 / 0.5 / 1 分辨率下聚类，供命名。

```{r message=FALSE, warning=FALSE}
Idents(seurat_object) <- "sample"
drop_cols <- grep(
  "^harmony_clusters_|^seurat_clusters$",
  colnames(seurat_object[[]]),
  value = TRUE
)
if (length(drop_cols) > 0) {
  seurat_object@meta.data <-
    seurat_object@meta.data[, setdiff(colnames(seurat_object[[]]), drop_cols), drop = FALSE]
}

seurat_object[["RNA"]]$data <- NULL
seurat_object[["RNA"]]$scale.data <- NULL
seurat_object <- NormalizeData(seurat_object, verbose = TRUE)
seurat_object <- FindVariableFeatures(
  seurat_object, nfeatures = n_hvg, verbose = TRUE
)
pca_features <- setdiff(
  VariableFeatures(seurat_object),
  test_genes$gene[test_genes$unwant | test_genes$tr]
)
seurat_object <- ScaleData(seurat_object, features = pca_features, assay = "RNA")
seurat_object <- RunPCA(
  seurat_object, npcs = 50, features = pca_features,
  verbose = TRUE, reduction.name = "pca"
)
tic("Harmony integration")
seurat_object <- RunHarmony(
  seurat_object, c("sample"), ncores = 15, plot_convergence = TRUE
)
toc()
seurat_object <- RunUMAP(
  seurat_object, dims = 1:20, reduction = "harmony",
  reduction.name = "umap"
)
seurat_object <- FindNeighbors(
  seurat_object, reduction = "harmony", dims = 1:20
)
for (res in c(0.1, 0.2, 0.5, 1)) {
  print(res)
  set.seed(123)
  seurat_object <- FindClusters(
    seurat_object,
    cluster.name = paste0("harmony_clusters_", res),
    resolution = res,
    algorithm = 4
  )
  gc()
}
```

```{r message=FALSE, warning=FALSE}
plot_grid(
  ncol = 2,
  DimPlot(
    seurat_object, reduction = "umap",
    group.by = "harmony_clusters_0.1", label = TRUE,
    pt.size = pt_size, alpha = alpha, raster = raster, raster.dpi = raster_dpi
  ) + theme(aspect.ratio = 1) + NoLegend(),
  DimPlot(
    seurat_object, reduction = "umap",
    group.by = "harmony_clusters_0.2", label = TRUE,
    pt.size = pt_size, alpha = alpha, raster = raster, raster.dpi = raster_dpi
  ) + theme(aspect.ratio = 1) + NoLegend(),
  DimPlot(
    seurat_object, reduction = "umap",
    group.by = "harmony_clusters_0.5", label = TRUE,
    pt.size = pt_size, alpha = alpha, raster = raster, raster.dpi = raster_dpi
  ) + theme(aspect.ratio = 1) + NoLegend(),
  DimPlot(
    seurat_object, reduction = "umap",
    group.by = "harmony_clusters_1", label = TRUE,
    pt.size = pt_size, alpha = alpha, raster = raster, raster.dpi = raster_dpi
  ) + theme(aspect.ratio = 1) + NoLegend()
)
ggsave(
  file.path(res_path, "04_recluster.pdf"),
  width = 14, height = 12, dpi = 600
)
```

```{r message=FALSE, warning=FALSE}
Idents(seurat_object) <- "harmony_clusters_1"
do_DotPlot(
  sample = seurat_object,
  flip = FALSE,
  legend.title = "Average Expression",
  legend.title.face = "plain",
  features = marker_groups,
  legend.length = 10
)
```

```{r message=FALSE, warning=FALSE}
# 改 ident.1 为要检查是否该拆开的 cluster
FindMarkers(
  seurat_object,
  group.by = "harmony_clusters_1",
  ident.1 = 2,
  only.pos = TRUE
) |>
  head(n = 20)
```

### 7. Markers for annotation
<!-- step-note -->
命名用的 marker 点图。对照教科书基因，给每个簇起亚型名。

先分 lineage，再分状态。Scale/PCA 已排除 TR；`TRAV1-2` / `TRAV10` 只用来看，不进 PCA。

**Naive / Tcm / Tem / CTL**（先看 CD4 vs CD8，再套这套）：

1. **Naive**：`LEF1` `TCF7` `CCR7` `SELL` 高，颗粒酶全无。
2. **Tcm**：淋巴归巢还在（FeaturePlot 对照 `CCR7`/`SELL`），`LEF1` 不如 naive 齐，有 `IL7R` `ANXA1` `ANXA2` `AQP3` `GPR183`；CD8 再看 `NELL2`。**没有 `GZMK`/`GZMB`**。和 naive 糊在一起就并成 naive/Tcm。
3. **Tem**：归巢掉，**`GZMK+` `CCL5+`**，`GZMB` 还不高。
4. **CTL**：`GZMB` `PRF1` `GZMH` `CX3CR1` 高，`GZMK` 往往下来。CD8 最清楚；CD4 CTL 少但分子一样。

**NK vs NKT / NKT-like**：

- **NK**：`CD3-`（`CD3D/E/G` 基本无），`KLRF1` `NCAM1` `NCR1` `TYROBP` `FCER1G` 高。
- **iNKT（真 NKT）**：`CD3+`，**`TRAV10`**（Vα24），可有 `ZBTB16`；人骨髓里很少。和 MAIT 的差别是 MAIT 用 `TRAV1-2`/`SLC4A10`，不是 `TRAV10`。
- **CD8 NKT-like**（旧稿里的 Tem/NK-like、CTL/NK-like）：`CD3+` `CD8+`，又带 NK 受体，但 **`KLRF1`/`NCAM1`/`TYROBP` 不如真 NK**。这是常规 CD8，不是 iNKT；不要只靠 `NKG7`/`GNLY`/`FGFBP2`（CTL 也有）。

DotPlot 的 `marker_groups` 每个基因只出现一次。FeaturePlot 仍可对照共用分子（如 Tcm 图里的 `CCR7`）。

```{r message=FALSE, warning=FALSE}
FeaturePlot(
  seurat_object, reduction = "umap", ncol = 3,
  min.cutoff = min_cutoff, max.cutoff = max_cutoff,
  features = c("CD3D", "CD3E", "CD3G", "CD4", "CD8A", "CD8B"),
  pt.size = pt_size, alpha = alpha, raster = raster, raster.dpi = raster_dpi
)
ggsave(file.path(res_path, "05_markers_T.pdf"), width = 18, height = 10)
```

```{r message=FALSE, warning=FALSE}
FeaturePlot(
  seurat_object, reduction = "umap", ncol = 3,
  min.cutoff = min_cutoff, max.cutoff = max_cutoff,
  features = c("CCR7", "SELL", "LEF1", "TCF7", "S1PR1"),
  pt.size = pt_size, alpha = alpha, raster = raster, raster.dpi = raster_dpi
)
ggsave(file.path(res_path, "05_markers_naive.pdf"), width = 18, height = 10)
```

```{r message=FALSE, warning=FALSE}
FeaturePlot(
  seurat_object, reduction = "umap", ncol = 3,
  min.cutoff = min_cutoff, max.cutoff = max_cutoff,
  features = c(
    "CCR7", "SELL", "IL7R", "ANXA1", "ANXA2",
    "AQP3", "GPR183", "NELL2", "PTGER2"
  ),
  pt.size = pt_size, alpha = alpha, raster = raster, raster.dpi = raster_dpi
)
ggsave(file.path(res_path, "05_markers_Tcm.pdf"), width = 18, height = 15)
```

```{r message=FALSE, warning=FALSE}
FeaturePlot(
  seurat_object, reduction = "umap", ncol = 3,
  min.cutoff = min_cutoff, max.cutoff = max_cutoff,
  features = c("GZMK", "CCL5", "EOMES", "KLRG1", "IL7R"),
  pt.size = pt_size, alpha = alpha, raster = raster, raster.dpi = raster_dpi
)
ggsave(file.path(res_path, "05_markers_Tem.pdf"), width = 18, height = 10)
```

```{r message=FALSE, warning=FALSE}
FeaturePlot(
  seurat_object, reduction = "umap", ncol = 3,
  min.cutoff = min_cutoff, max.cutoff = max_cutoff,
  features = c("GZMB", "PRF1", "GNLY", "NKG7", "GZMH", "CX3CR1", "FGFBP2"),
  pt.size = pt_size, alpha = alpha, raster = raster, raster.dpi = raster_dpi
)
ggsave(file.path(res_path, "05_markers_CTL.pdf"), width = 18, height = 15)
```

```{r message=FALSE, warning=FALSE}
FeaturePlot(
  seurat_object, reduction = "umap", ncol = 3,
  min.cutoff = min_cutoff, max.cutoff = max_cutoff,
  features = c("KLRF1", "NCAM1", "NCR1", "TYROBP", "FCER1G", "KLRD1"),
  pt.size = pt_size, alpha = alpha, raster = raster, raster.dpi = raster_dpi
)
ggsave(file.path(res_path, "05_markers_NK.pdf"), width = 18, height = 10)
```

```{r message=FALSE, warning=FALSE}
FeaturePlot(
  seurat_object, reduction = "umap", ncol = 3,
  min.cutoff = min_cutoff, max.cutoff = max_cutoff,
  features = c("CD3D", "TRAV10", "KLRF1", "NCAM1", "TYROBP", "FCER1G"),
  pt.size = pt_size, alpha = alpha, raster = raster, raster.dpi = raster_dpi
)
ggsave(file.path(res_path, "05_markers_NKT.pdf"), width = 18, height = 10)
```

```{r message=FALSE, warning=FALSE}
FeaturePlot(
  seurat_object, reduction = "umap", ncol = 3,
  min.cutoff = min_cutoff, max.cutoff = max_cutoff,
  features = c("FOXP3", "IL2RA", "CTLA4"),
  pt.size = pt_size, alpha = alpha, raster = raster, raster.dpi = raster_dpi
)
ggsave(file.path(res_path, "05_markers_Treg.pdf"), width = 18, height = 5)
```

```{r message=FALSE, warning=FALSE}
FeaturePlot(
  seurat_object, reduction = "umap", ncol = 3,
  min.cutoff = min_cutoff, max.cutoff = max_cutoff,
  features = c("TRDC", "TRGC1", "TRGC2", "TRGV9", "TRDV1", "TRDV2", "TRDV3"),
  pt.size = pt_size, alpha = alpha, raster = raster, raster.dpi = raster_dpi
)
ggsave(file.path(res_path, "05_markers_gdT.pdf"), width = 18, height = 15)
```

```{r message=FALSE, warning=FALSE}
FeaturePlot(
  seurat_object, reduction = "umap", ncol = 2,
  min.cutoff = min_cutoff, max.cutoff = max_cutoff,
  features = c("KLRB1", "SLC4A10", "TRAV1-2", "ZBTB16"),
  pt.size = pt_size, alpha = alpha, raster = raster, raster.dpi = raster_dpi
)
ggsave(file.path(res_path, "05_markers_MAIT.pdf"), width = 12, height = 10)
```

```{r message=FALSE, warning=FALSE}
FeaturePlot(
  seurat_object, reduction = "umap", ncol = 2,
  min.cutoff = min_cutoff, max.cutoff = max_cutoff,
  features = c("MKI67", "TOP2A"),
  pt.size = pt_size, alpha = alpha, raster = raster, raster.dpi = raster_dpi
)
ggsave(file.path(res_path, "05_markers_cycling.pdf"), width = 18, height = 5)
```

```{r message=FALSE, warning=FALSE}
FeaturePlot(
  seurat_object, reduction = "umap", ncol = 3,
  min.cutoff = min_cutoff, max.cutoff = max_cutoff,
  features = c("MS4A1", "CD79A", "CD14", "CD68", "CD34", "MPO", "CA1", "HBB"),
  pt.size = pt_size, alpha = alpha, raster = raster, raster.dpi = raster_dpi
)
ggsave(file.path(res_path, "05_markers_contam.pdf"), width = 18, height = 15)
```

### 8. Annotation
<!-- step-note -->
最终亚型名字。后面组成和通路分析用这里的标签。

命名用的分辨率须与 cluster 对照图一致。先填标签，再看 cluster 7 的 QC，最后决定 7 要不要进 `drop_pre_annot`。14 / 15 确定丢掉。丢掉后按 B/plasma：Normalize → HVG → PCA → Harmony → UMAP（`dims = 1:20`），不再聚类。

```{r message=FALSE, warning=FALSE}
annot_cluster <- "harmony_clusters_1"
Idents(seurat_object) <- annot_cluster
```

```{r message=FALSE, warning=FALSE}
Idents(seurat_object) <- annot_cluster
do_DotPlot(
  sample = seurat_object,
  flip = FALSE,
  legend.title = "Average Expression",
  legend.title.face = "plain",
  features = marker_groups,
  legend.length = 10
)
ggsave(
  file.path(res_path, "05_markers_dotplot.pdf"),
  width = 16, height = 8, dpi = 600
)
```

```{r message=FALSE, warning=FALSE}
Idents(seurat_object) <- annot_cluster
table(Idents(seurat_object))
tnk_markers <- FindAllMarkers(seurat_object, only.pos = TRUE)
marker_table <-
  tnk_markers |>
  group_by(cluster) |>
  slice_head(n = 20) |>
  mutate(rank = paste0("Top_", row_number())) |>
  pivot_wider(id_cols = rank, names_from = cluster, values_from = gene)
marker_table
```

`cluster_map` 的 key 必须对应 `annot_cluster`。

```{r message=FALSE, warning=FALSE}
cluster_map <- c(
  "1" = "CD8 CTL",
  "2" = "CD8 Tem",
  "3" = "CD4 Tcm",
  "4" = "CD56dim NK",
  "5" = "CD8 NKT",
  "6" = "CD4 Tnaive",
  "7" = "Ribo",
  "8" = "CD8 Tnaive",
  "9" = "CD8 Tem",
  "10" = "gdT",
  "11" = "MAIT",
  "12" = "CD4 Treg",
  "13" = "CD56bright NK"
)
```

```{r message=FALSE, warning=FALSE}
ribo_cluster <- "7"
cluster_ids <- as.character(FetchData(seurat_object, vars = annot_cluster)[, 1])
is_ribo <- cluster_ids == ribo_cluster
message(sprintf("Cluster %s: %s cells.", ribo_cluster, sum(is_ribo)))

qc_vars <- c(
  annot_cluster, "nFeature_RNA", "nCount_RNA", "percent_mt",
  "is_doublet", "sample"
)
if ("doublet_score" %in% colnames(seurat_object[[]])) {
  qc_vars <- c(qc_vars, "doublet_score")
}
ribo_qc <- FetchData(seurat_object, vars = qc_vars)[is_ribo, ]

print(summary(ribo_qc$nFeature_RNA))
print(summary(ribo_qc$nCount_RNA))
print(summary(ribo_qc$percent_mt))
print(table(ribo_qc$is_doublet, useNA = "ifany"))
print(table(ribo_qc$sample, useNA = "ifany"))
print(round(prop.table(table(ribo_qc$sample)), 3))

seurat_object$ribo_check <- ifelse(is_ribo, paste0("cluster_", ribo_cluster), "other")
VlnPlot(
  seurat_object,
  features = intersect(
    c("nFeature_RNA", "nCount_RNA", "percent_mt", "doublet_score"),
    colnames(seurat_object[[]])
  ),
  group.by = "ribo_check",
  pt.size = 0, ncol = 2
)
ggsave(file.path(res_path, "05_markers_ribo_qc.pdf"), width = 10, height = 8)

DimPlot(
  seurat_object, reduction = "umap", group.by = "sample",
  cells.highlight = colnames(seurat_object)[is_ribo],
  cols.highlight = "red", sizes.highlight = pt_size,
  pt.size = pt_size, alpha = alpha, raster = raster, raster.dpi = raster_dpi
) + theme(aspect.ratio = 1)
ggsave(file.path(res_path, "05_markers_ribo_umap.pdf"), width = 8, height = 8)
```

```{r message=FALSE, warning=FALSE}
# 14 / 15 确定删。看完上面 cluster 7 的 QC 后，若要删 7，改成 c("14", "15", "7")
drop_pre_annot <- c("7", "14", "15")
n_before <- ncol(seurat_object)
keep_cells <- colnames(seurat_object)[
  !(as.character(FetchData(seurat_object, vars = annot_cluster)[, 1]) %in%
    as.character(drop_pre_annot))
]
seurat_object <- subset(seurat_object, cells = keep_cells)
message(sprintf(
  "Dropped clusters %s: %s cells; %s remain.",
  paste(drop_pre_annot, collapse = ", "),
  n_before - ncol(seurat_object),
  ncol(seurat_object)
))
```

```{r message=FALSE, warning=FALSE}
if (length(cluster_map) == 0) {
  message("cluster_map empty; skip subtype annotation.")
} else {
  cluster_ids <- as.character(
    FetchData(seurat_object, vars = annot_cluster)[, 1]
  )
  seurat_object$annot_subtype <- unname(cluster_map[cluster_ids])
  annot_levels <- c(
    "CD4 Tnaive", "CD4 Tcm", "CD4 Treg",
    "CD8 Tnaive", "CD8 Tem", "CD8 CTL", "CD8 NKT",
    "MAIT", "gdT", "CD56bright NK", "CD56dim NK"
  )
  seurat_object$annot_subtype <- factor(
    seurat_object$annot_subtype,
    levels = intersect(annot_levels, unique(seurat_object$annot_subtype))
  )
  table(seurat_object$annot_subtype, useNA = "ifany")
}
```

标注已经定在 `annot_subtype` 上。丢掉细胞后再 Normalize → HVG → PCA → Harmony → UMAP（`dims = 1:20`，reduction 名 `umap`），**不再聚类**。PCA 仍排除 TR。

```{r message=FALSE, warning=FALSE}
Idents(seurat_object) <- "sample"
seurat_object[["RNA"]]$data <- NULL
seurat_object[["RNA"]]$scale.data <- NULL
seurat_object <- NormalizeData(seurat_object, verbose = TRUE)
seurat_object <- FindVariableFeatures(
  seurat_object, nfeatures = n_hvg, verbose = TRUE
)
pca_features <- setdiff(
  VariableFeatures(seurat_object),
  test_genes$gene[test_genes$unwant | test_genes$tr]
)
seurat_object <- ScaleData(seurat_object, features = pca_features, assay = "RNA")
seurat_object <- RunPCA(
  seurat_object, npcs = 50, features = pca_features,
  verbose = TRUE, reduction.name = "pca"
)
tic("Harmony integration")
seurat_object <- RunHarmony(
  seurat_object, c("sample"), ncores = 15, plot_convergence = TRUE
)
toc()
seurat_object <- RunUMAP(
  seurat_object, dims = 1:20, reduction = "harmony",
  reduction.name = "umap"
)
```

```{r message=FALSE, warning=FALSE}
DimPlot(
  seurat_object,
  reduction = "umap",
  group.by = "annot_subtype",
  pt.size = pt_size,
  alpha = alpha,
  raster = raster,
  raster.dpi = raster_dpi,
  label = TRUE
) + theme(aspect.ratio = 1)
ggsave(
  file.path(res_path, "06_annot_umap.pdf"),
  width = 8, height = 8, dpi = 600
)
```

```{r message=FALSE, warning=FALSE}
plot_grid(
  ncol = 2,
  DimPlot(
    seurat_object, reduction = "umap", group.by = "annot_subtype",
    label = TRUE,
    pt.size = pt_size, alpha = alpha, raster = raster, raster.dpi = raster_dpi
  ) + theme(aspect.ratio = 1),
  DimPlot(
    seurat_object, reduction = "umap", group.by = "sample",
    pt.size = pt_size, alpha = alpha, raster = raster, raster.dpi = raster_dpi
  ) + theme(aspect.ratio = 1),
  DimPlot(
    seurat_object, reduction = "umap", group.by = "group",
    pt.size = pt_size, alpha = alpha, raster = raster, raster.dpi = raster_dpi
  ) + theme(aspect.ratio = 1),
  DimPlot(
    seurat_object, reduction = "umap", group.by = "phase",
    pt.size = pt_size, alpha = alpha, raster = raster, raster.dpi = raster_dpi
  ) + theme(aspect.ratio = 1)
)
ggsave(
  file.path(res_path, "06_annot_overview.pdf"),
  width = 14, height = 12, dpi = 600
)
```

```{r message=FALSE, warning=FALSE}
Idents(seurat_object) <- "annot_subtype"
do_DotPlot(
  sample = seurat_object,
  flip = FALSE,
  legend.title = "Average Expression",
  legend.title.face = "plain",
  features = marker_groups,
  legend.length = 10
)
ggsave(
  file.path(res_path, "06_annot_dotplot.pdf"),
  width = 16, height = 8, dpi = 600
)
```

```{r message=FALSE, warning=FALSE}
qs_save(
  seurat_object,
  file = file.path(obj_path, "seurat_object_tnk.qs2"),
  nthreads = 10
)
```

```{r message=FALSE, warning=FALSE}
sessionInfo()
```
