---
title: "Subtype: Neutrophil"
format:
  html:
    embed-resources: true
---

```{=html}
<style>
h1, h2, h3, h4 {
  margin-top: 45px !important;
  margin-bottom: 0px !important;
}

p {
  margin-top: 10px !important;
  margin-bottom: 0px !important;
}

ul, ol {
  margin-bottom: 6px !important;
}
</style>
```
<!-- reader-guide -->
中性粒亚型：早幼粒、MMP8/MMP9 Pre-Neut、S100A12/SLC8A1/ISG15 成熟粒。07–11 都用这些名字。CellTypist 常把骨髓中性粒标成单核，可以忽略。GMP 在 HSPC 那篇。

```{r message=FALSE, warning=FALSE}
pacman::p_load(Seurat, tidyverse, qs2, harmony, tictoc, cowplot, presto, SCpubr, scop)
knitr::opts_knit$set(root.dir = "/home/han/Desktop/guoqiang/stroke_bm/stroke_bm_Rproj")
setwd("/home/han/Desktop/guoqiang/stroke_bm/stroke_bm_Rproj")
```

```{r message=FALSE, warning=FALSE}
res_path <- "results/subtype/neutrophil"
obj_path <- "data/rdata/subtype"
if (dir.exists(res_path)) {
  old_res <- list.files(res_path, full.names = TRUE)
  if (length(old_res) > 0) unlink(old_res, recursive = TRUE)
} else {
  dir.create(res_path, recursive = TRUE)
}
if (!dir.exists(obj_path)) dir.create(obj_path, recursive = TRUE)
```

```{r message=FALSE, warning=FALSE}
alpha <- .5
pt_size <- .5
raster <- FALSE
raster_dpi <- c(3000, 3000)
min_cutoff <- "q10"
max_cutoff <- "q90"
n_hvg <- 3000
```

```{r message=FALSE, warning=FALSE}
test_genes <- qs_read("data/rdata/test_genes.qs2", nthreads = 10)
seurat_object <-
  qs_read("data/rdata/seurat_object_first_annot.qs2", nthreads = 10)

table(seurat_object$annot)
seurat_object <-
  subset(seurat_object, subset = annot %in% c("Neut", "Pre-Neut"))
dim(seurat_object)
table(seurat_object$annot)
table(seurat_object$harmony_clusters_2)
```

```{r message=FALSE, warning=FALSE}
if (length(Layers(seurat_object, search = "counts")) > 1) {
  seurat_object <- JoinLayers(seurat_object)
}
seurat_object[["RNA"]]$data <- NULL
seurat_object[["RNA"]]$scale.data <- NULL
DefaultLayer(seurat_object@assays$RNA)
Layers(seurat_object)
```

### 1. Normalize, HVG, Scale, PCA
<!-- step-note -->
细胞集合变了，重新找高变基因和降维。PCA 肘图是在选后面用几个主成分，不是生物学结论。

```{r message=FALSE, warning=FALSE}
seurat_object <- NormalizeData(seurat_object, verbose = TRUE)
seurat_object <- FindVariableFeatures(
  seurat_object,
  nfeatures = n_hvg,
  verbose = TRUE
)
head(VariableFeatures(seurat_object), 20)
LabelPoints(
  plot = VariableFeaturePlot(seurat_object),
  points = head(VariableFeatures(seurat_object), 20),
  repel = TRUE
)
```

```{r message=FALSE, warning=FALSE}
pca_features <- setdiff(
  VariableFeatures(seurat_object),
  test_genes$gene[test_genes$unwant | test_genes$ig | test_genes$tr]
)
sum(VariableFeatures(seurat_object) %in% test_genes$gene[test_genes$unwant | test_genes$ig | test_genes$tr])
seurat_object <- ScaleData(
  seurat_object,
  features = pca_features,
  assay = "RNA"
)
seurat_object <- RunPCA(
  seurat_object,
  npcs = 50,
  features = pca_features,
  verbose = TRUE,
  reduction.name = "pca"
)
```

```{r message=FALSE, warning=FALSE}
num_pcs <- list()
num_pcs$pct <-
  seurat_object[["pca"]]@stdev / sum(seurat_object[["pca"]]@stdev) * 100
num_pcs$cumu <- cumsum(num_pcs$pct)
num_pcs$co1 <- which(num_pcs$cumu > 80 & num_pcs$pct < 5)[1]
num_pcs$co2 <- sort(
  which(
    (num_pcs$pct[seq_along(num_pcs$pct)[-length(num_pcs$pct)]] -
      num_pcs$pct[seq_along(num_pcs$pct)[-1]]) > 0.1
  ),
  decreasing = TRUE
)[1] + 1
num_pcs$pcs <- min(num_pcs$co1, num_pcs$co2)
num_pcs$co1
num_pcs$co2
num_pcs$pcs
ElbowPlot(seurat_object, reduction = "pca", ndims = 50)
```

### 2. Harmony
<!-- step-note -->
再按样本整合一次。看各样本是否混开。

```{r message=FALSE, warning=FALSE}
tic("Harmony integration")
seurat_object <- RunHarmony(
  seurat_object,
  c("sample"),
  ncores = 15,
  plot_convergence = TRUE
)
toc()
```

```{r message=FALSE, warning=FALSE}
num_pcs <- list()
num_pcs$pct <-
  seurat_object[["harmony"]]@stdev /
  sum(seurat_object[["harmony"]]@stdev) * 100
num_pcs$cumu <- cumsum(num_pcs$pct)
num_pcs$co1 <- which(num_pcs$cumu > 90 & num_pcs$pct < 5)[1]
num_pcs$co2 <- sort(
  which(
    (num_pcs$pct[seq_along(num_pcs$pct)[-length(num_pcs$pct)]] -
      num_pcs$pct[seq_along(num_pcs$pct)[-1]]) > 0.1
  ),
  decreasing = TRUE
)[1] + 1
num_pcs$co1
num_pcs$co2
```

```{r message=FALSE, warning=FALSE}
plot_harmony_umap <- function(obj, dims, file) {
  umap_temp <- RunUMAP(
    obj,
    dims = 1:dims,
    reduction = "harmony",
    reduction.name = "umap_harmony"
  )
  p <- plot_grid(
    ncol = 2,
    DimPlot(
      umap_temp, reduction = "umap_harmony", group.by = "sample",
      pt.size = pt_size, alpha = alpha, raster = raster, raster.dpi = raster_dpi
    ) + theme(aspect.ratio = 1),
    DimPlot(
      umap_temp, reduction = "umap_harmony", group.by = "group",
      pt.size = pt_size, alpha = alpha, raster = raster, raster.dpi = raster_dpi
    ) + theme(aspect.ratio = 1),
    DimPlot(
      umap_temp, reduction = "umap_harmony", group.by = "phase",
      pt.size = pt_size, alpha = alpha, raster = raster, raster.dpi = raster_dpi
    ) + theme(aspect.ratio = 1),
    DimPlot(
      umap_temp, reduction = "umap_harmony", group.by = "is_doublet",
      pt.size = pt_size, alpha = alpha, raster = raster, raster.dpi = raster_dpi
    ) + theme(aspect.ratio = 1)
  )
  ggsave(file, plot = p, width = 14, height = 12, dpi = 600)
  p
}
```

```{r message=FALSE, warning=FALSE}
plot_harmony_umap(seurat_object, 20, file.path(res_path, "01_dim_umap20.pdf"))
```

```{r message=FALSE, warning=FALSE}
plot_harmony_umap(seurat_object, 30, file.path(res_path, "01_dim_umap30.pdf"))
```

```{r message=FALSE, warning=FALSE}
plot_harmony_umap(seurat_object, 40, file.path(res_path, "01_dim_umap40.pdf"))
```

```{r message=FALSE, warning=FALSE}
# 看过 20/30/40 后改这里
n_dims <- 40
seurat_object <- RunUMAP(
  seurat_object,
  dims = 1:n_dims,
  reduction = "harmony",
  reduction.name = "umap_harmony"
)
```

### 3. Clustering
<!-- step-note -->
分辨率扫描。这里主要用于找低质量或明显混合的簇。

```{r message=FALSE, warning=FALSE}
seurat_object <- FindNeighbors(
  seurat_object,
  reduction = "harmony",
  dims = 1:n_dims
)
for (res in c(1, 2, 3, 4)) {
  print(res)
  set.seed(123)
  seurat_object <- FindClusters(
    seurat_object,
    cluster.name = paste0("harmony_clusters_", res),
    resolution = res,
    algorithm = 4
  )
  gc()
}
```

```{r message=FALSE, warning=FALSE}
plot_grid(
  ncol = 2,
  DimPlot(
    seurat_object, reduction = "umap_harmony",
    group.by = "harmony_clusters_1", label = TRUE,
    pt.size = pt_size, alpha = alpha, raster = raster, raster.dpi = raster_dpi
  ) + theme(aspect.ratio = 1) + NoLegend(),
  DimPlot(
    seurat_object, reduction = "umap_harmony",
    group.by = "harmony_clusters_2", label = TRUE,
    pt.size = pt_size, alpha = alpha, raster = raster, raster.dpi = raster_dpi
  ) + theme(aspect.ratio = 1) + NoLegend(),
  DimPlot(
    seurat_object, reduction = "umap_harmony",
    group.by = "harmony_clusters_3", label = TRUE,
    pt.size = pt_size, alpha = alpha, raster = raster, raster.dpi = raster_dpi
  ) + theme(aspect.ratio = 1) + NoLegend(),
  DimPlot(
    seurat_object, reduction = "umap_harmony",
    group.by = "harmony_clusters_4", label = TRUE,
    pt.size = pt_size, alpha = alpha, raster = raster, raster.dpi = raster_dpi
  ) + theme(aspect.ratio = 1) + NoLegend()
)
ggsave(
  file.path(res_path, "02_qc_clusters.pdf"),
  width = 14, height = 18, dpi = 600
)
```

```{r message=FALSE, warning=FALSE}
plot_grid(
  ncol = 2,
  FeaturePlot(
    seurat_object, reduction = "umap_harmony", features = "nFeature_RNA",
    pt.size = pt_size, alpha = alpha, raster = raster, raster.dpi = raster_dpi
  ) + theme(aspect.ratio = 1),
  FeaturePlot(
    seurat_object, reduction = "umap_harmony", features = "percent_mt",
    pt.size = pt_size, alpha = alpha, raster = raster, raster.dpi = raster_dpi
  ) + theme(aspect.ratio = 1),
  DimPlot(
    seurat_object, reduction = "umap_harmony", group.by = "is_doublet",
    pt.size = pt_size, alpha = alpha, raster = raster, raster.dpi = raster_dpi
  ) + theme(aspect.ratio = 1),
  DimPlot(
    seurat_object, reduction = "umap_harmony",
    group.by = "harmony_clusters_4", label = TRUE,
    pt.size = pt_size, alpha = alpha, raster = raster, raster.dpi = raster_dpi
  ) + theme(aspect.ratio = 1)
)
```

```{r message=FALSE, warning=FALSE}
Idents(seurat_object) <- "harmony_clusters_4"
VlnPlot(
  seurat_object,
  features = c("nFeature_RNA", "nCount_RNA", "percent_mt", "doublet_score"),
  ncol = 2, pt.size = 0
)
```

### 4. Markers
<!-- step-note -->
点图：点越大、颜色越深，表示该簇里越多细胞、表达越高。用来判断要不要丢掉某些簇。

```{r message=FALSE, warning=FALSE}
marker_groups <- list(
  promyelocyte = c("AZU1", "MPO", "ELANE", "CTSG", "PRTN3", "CD34"),
  pre_neut = c("LTF", "LCN2", "CAMP", "MNDA", "RETN"),
  mature_neut = c("FCGR3B", "CXCR2", "NAMPT", "CSF3R", "S100A8", "S100A9"),
  cycling = c("MKI67", "TOP2A", "PCNA"),
  HSPC = c("CD34", "SPINK2", "AVP"),
  mono = c("CD14", "FCN1", "CD68"),
  lymphoid = c("CD3D", "MS4A1", "CA1", "HBB"),
  mast = c("CPA3", "TPSAB1")
)

Idents(seurat_object) <- "harmony_clusters_4"
do_DotPlot(
  sample = seurat_object,
  flip = FALSE,
  legend.title = "Average Expression",
  legend.title.face = "plain",
  features = marker_groups,
  legend.length = 10
)
ggsave(
  file.path(res_path, "02_qc_dotplot.pdf"),
  width = 16, height = 8, dpi = 600
)
```

```{r message=FALSE, warning=FALSE}
Idents(seurat_object) <- "harmony_clusters_4"
table(Idents(seurat_object))
neutrophil_markers <- FindAllMarkers(seurat_object, only.pos = TRUE)

marker_table <-
  neutrophil_markers |>
  group_by(cluster) |>
  slice_head(n = 20) |>
  mutate(rank = paste0("Top_", row_number())) |>
  pivot_wider(id_cols = rank, names_from = cluster, values_from = gene)
marker_table
```

```{r message=FALSE, warning=FALSE}
pred_file <- "celltypist/predictions_low.tsv"
if (file.exists(pred_file)) {
  pred <- read_tsv(pred_file, show_col_types = FALSE)
  barcode_col <- names(pred)[1]
  pred_vec <- setNames(pred$majority_voting, pred[[barcode_col]])
  seurat_object$celltypist_low <-
    unname(pred_vec[colnames(seurat_object)])
  DimPlot(
    seurat_object,
    reduction = "umap_harmony",
    group.by = "celltypist_low",
    label = TRUE, repel = TRUE,
    pt.size = pt_size, alpha = alpha, raster = raster, raster.dpi = raster_dpi
  ) + theme(aspect.ratio = 1)
}
```

### 5. Round 2 (optional)
<!-- step-note -->
去掉低质量或混合簇后再算一遍。如果没有要丢的，可以很快略过。

看完 cluster / QC / marker 后填写要丢掉的 `harmony_clusters_4` ID。空向量则跳过。丢掉后会从 counts 再 Normalize → HVG → PCA → Harmony → cluster。

```{r message=FALSE, warning=FALSE}
drop_clusters <- c(17, 30, 35, 36)
# drop_clusters <- c("3", "7")
```

```{r message=FALSE, warning=FALSE}
if (length(drop_clusters) == 0) {
  message("No clusters listed to drop; skip round 2.")
} else {
  n_before <- ncol(seurat_object)
  keep_cells <- colnames(seurat_object)[
    !(as.character(seurat_object$harmony_clusters_4) %in%
      as.character(drop_clusters))
  ]
  seurat_object <- subset(seurat_object, cells = keep_cells)
  message(
    sprintf("Dropped %s cells; %s remain.", n_before - ncol(seurat_object), ncol(seurat_object))
  )

  Idents(seurat_object) <- "sample"
  drop_cols <- grep(
    "^harmony_clusters_|^seurat_clusters$",
    colnames(seurat_object[[]]),
    value = TRUE
  )
  seurat_object@meta.data <-
    seurat_object@meta.data[, setdiff(colnames(seurat_object[[]]), drop_cols), drop = FALSE]

  seurat_object[["RNA"]]$data <- NULL
  seurat_object[["RNA"]]$scale.data <- NULL
  seurat_object <- NormalizeData(seurat_object, verbose = TRUE)
  seurat_object <- FindVariableFeatures(
    seurat_object, nfeatures = n_hvg, verbose = TRUE
  )
  pca_features <- setdiff(
    VariableFeatures(seurat_object),
    test_genes$gene[test_genes$unwant | test_genes$ig | test_genes$tr]
  )
  seurat_object <- ScaleData(seurat_object, features = pca_features, assay = "RNA")
  seurat_object <- RunPCA(
    seurat_object, npcs = 50, features = pca_features,
    verbose = TRUE, reduction.name = "pca"
  )
  seurat_object <- RunHarmony(
    seurat_object, c("sample"), ncores = 15, plot_convergence = TRUE
  )
  seurat_object <- RunUMAP(
    seurat_object, dims = 1:n_dims, reduction = "harmony",
    reduction.name = "umap_harmony"
  )
  seurat_object <- FindNeighbors(
    seurat_object, reduction = "harmony", dims = 1:n_dims
  )
  for (res in c(1, 2, 3, 4)) {
    set.seed(123)
    seurat_object <- FindClusters(
      seurat_object,
      cluster.name = paste0("harmony_clusters_", res),
      resolution = res,
      algorithm = 4
    )
  }
  DimPlot(
    seurat_object, reduction = "umap_harmony",
    group.by = "harmony_clusters_4", label = TRUE,
    pt.size = pt_size, alpha = alpha, raster = raster, raster.dpi = raster_dpi
  ) + theme(aspect.ratio = 1)
}
```

### 5b. Check cleanup
<!-- step-note -->
检查清理后 UMAP 是否还剩明显的垃圾团或双细胞团。

确认低质量 / 污染 cluster 是否已经去掉。还不干净就填下一节的 `drop_clusters_r3`。

```{r message=FALSE, warning=FALSE}
plot_grid(
  ncol = 2,
  DimPlot(
    seurat_object, reduction = "umap_harmony",
    group.by = "harmony_clusters_1", label = TRUE,
    pt.size = pt_size, alpha = alpha, raster = raster, raster.dpi = raster_dpi
  ) + theme(aspect.ratio = 1) + NoLegend(),
  DimPlot(
    seurat_object, reduction = "umap_harmony",
    group.by = "harmony_clusters_2", label = TRUE,
    pt.size = pt_size, alpha = alpha, raster = raster, raster.dpi = raster_dpi
  ) + theme(aspect.ratio = 1) + NoLegend(),
  DimPlot(
    seurat_object, reduction = "umap_harmony",
    group.by = "harmony_clusters_3", label = TRUE,
    pt.size = pt_size, alpha = alpha, raster = raster, raster.dpi = raster_dpi
  ) + theme(aspect.ratio = 1) + NoLegend(),
  DimPlot(
    seurat_object, reduction = "umap_harmony",
    group.by = "harmony_clusters_4", label = TRUE,
    pt.size = pt_size, alpha = alpha, raster = raster, raster.dpi = raster_dpi
  ) + theme(aspect.ratio = 1) + NoLegend()
)
ggsave(
  file.path(res_path, "03_postqc_clusters.pdf"),
  width = 14, height = 12, dpi = 600
)
```

```{r message=FALSE, warning=FALSE}
plot_grid(
  ncol = 2,
  FeaturePlot(
    seurat_object, reduction = "umap_harmony", features = "nFeature_RNA",
    pt.size = pt_size, alpha = alpha, raster = raster, raster.dpi = raster_dpi
  ) + theme(aspect.ratio = 1),
  FeaturePlot(
    seurat_object, reduction = "umap_harmony", features = "nCount_RNA",
    pt.size = pt_size, alpha = alpha, raster = raster, raster.dpi = raster_dpi
  ) + theme(aspect.ratio = 1),
  FeaturePlot(
    seurat_object, reduction = "umap_harmony", features = "percent_mt",
    pt.size = pt_size, alpha = alpha, raster = raster, raster.dpi = raster_dpi
  ) + theme(aspect.ratio = 1),
  DimPlot(
    seurat_object, reduction = "umap_harmony", group.by = "is_doublet",
    pt.size = pt_size, alpha = alpha, raster = raster, raster.dpi = raster_dpi
  ) + theme(aspect.ratio = 1)
)
ggsave(
  file.path(res_path, "03_postqc_metrics.pdf"),
  width = 14, height = 12, dpi = 600
)
```

```{r message=FALSE, warning=FALSE}
Idents(seurat_object) <- "harmony_clusters_4"
VlnPlot(
  seurat_object,
  features = c("nFeature_RNA", "nCount_RNA", "percent_mt", "doublet_score"),
  ncol = 2, pt.size = 0
)
```

```{r message=FALSE, warning=FALSE}
Idents(seurat_object) <- "harmony_clusters_4"
do_DotPlot(
  sample = seurat_object,
  flip = FALSE,
  legend.title = "Average Expression",
  legend.title.face = "plain",
  features = marker_groups,
  legend.length = 10
)
ggsave(
  file.path(res_path, "03_postqc_dotplot.pdf"),
  width = 16, height = 8, dpi = 600
)
```

还不干净时填写 **当前** `harmony_clusters_4` 的 ID。只 subset，下一节再重新跑流程。

```{r message=FALSE, warning=FALSE}
drop_clusters_r3 <- c()
# drop_clusters_r3 <- c("2", "5")
```

```{r message=FALSE, warning=FALSE}
if (length(drop_clusters_r3) == 0) {
  message("No extra clusters to drop.")
} else {
  n_before <- ncol(seurat_object)
  keep_cells <- colnames(seurat_object)[
    !(as.character(seurat_object$harmony_clusters_4) %in%
      as.character(drop_clusters_r3))
  ]
  seurat_object <- subset(seurat_object, cells = keep_cells)
  message(
    sprintf("Dropped %s cells; %s remain.", n_before - ncol(seurat_object), ncol(seurat_object))
  )
}
```

### 6. Recluster for annotation
<!-- step-note -->
用清理后的细胞重新聚类，供最后命名。

清理确认后再 Normalize → HVG → PCA → Harmony → UMAP（reduction 名 `umap`），分辨率 0.1 / 0.2 / 0.5 / 1。

```{r message=FALSE, warning=FALSE}
Idents(seurat_object) <- "sample"
drop_cols <- grep(
  "^harmony_clusters_|^seurat_clusters$",
  colnames(seurat_object[[]]),
  value = TRUE
)
if (length(drop_cols) > 0) {
  seurat_object@meta.data <-
    seurat_object@meta.data[, setdiff(colnames(seurat_object[[]]), drop_cols), drop = FALSE]
}

seurat_object[["RNA"]]$data <- NULL
seurat_object[["RNA"]]$scale.data <- NULL
seurat_object <- NormalizeData(seurat_object, verbose = TRUE)
seurat_object <- FindVariableFeatures(
  seurat_object, nfeatures = n_hvg, verbose = TRUE
)
pca_features <- setdiff(
  VariableFeatures(seurat_object),
  test_genes$gene[test_genes$unwant | test_genes$ig | test_genes$tr]
)
seurat_object <- ScaleData(seurat_object, features = pca_features, assay = "RNA")
seurat_object <- RunPCA(
  seurat_object, npcs = 50, features = pca_features,
  verbose = TRUE, reduction.name = "pca"
)
tic("Harmony integration")
seurat_object <- RunHarmony(
  seurat_object, c("sample"), ncores = 15, plot_convergence = TRUE
)
toc()
seurat_object <- RunUMAP(
  seurat_object, dims = 1:20, reduction = "harmony",
  reduction.name = "umap"
)
seurat_object <- FindNeighbors(
  seurat_object, reduction = "harmony", dims = 1:20
)
for (res in c(0.1, 0.2, 0.5, 1)) {
  print(res)
  set.seed(123)
  seurat_object <- FindClusters(
    seurat_object,
    cluster.name = paste0("harmony_clusters_", res),
    resolution = res,
    algorithm = 4
  )
  gc()
}
```

```{r message=FALSE, warning=FALSE}
plot_grid(
  ncol = 2,
  DimPlot(
    seurat_object, reduction = "umap",
    group.by = "harmony_clusters_0.1", label = TRUE,
    pt.size = pt_size, alpha = alpha, raster = raster, raster.dpi = raster_dpi
  ) + theme(aspect.ratio = 1) + NoLegend(),
  DimPlot(
    seurat_object, reduction = "umap",
    group.by = "harmony_clusters_0.2", label = TRUE,
    pt.size = pt_size, alpha = alpha, raster = raster, raster.dpi = raster_dpi
  ) + theme(aspect.ratio = 1) + NoLegend(),
  DimPlot(
    seurat_object, reduction = "umap",
    group.by = "harmony_clusters_0.5", label = TRUE,
    pt.size = pt_size, alpha = alpha, raster = raster, raster.dpi = raster_dpi
  ) + theme(aspect.ratio = 1) + NoLegend(),
  DimPlot(
    seurat_object, reduction = "umap",
    group.by = "harmony_clusters_1", label = TRUE,
    pt.size = pt_size, alpha = alpha, raster = raster, raster.dpi = raster_dpi
  ) + theme(aspect.ratio = 1) + NoLegend()
)
ggsave(
  file.path(res_path, "04_recluster.pdf"),
  width = 14, height = 12, dpi = 600
)
```

```{r message=FALSE, warning=FALSE}
Idents(seurat_object) <- "harmony_clusters_1"
do_DotPlot(
  sample = seurat_object,
  flip = FALSE,
  legend.title = "Average Expression",
  legend.title.face = "plain",
  features = marker_groups,
  legend.length = 10
)
```

```{r message=FALSE, warning=FALSE}
# 改 ident.1 为要检查是否该拆开的 cluster
FindMarkers(
  seurat_object,
  group.by = "harmony_clusters_1",
  ident.1 = 2,
  only.pos = TRUE
) |>
  head(n = 20)
```

### 7. Markers for annotation
<!-- step-note -->
命名用的 marker 点图。对照教科书基因，给每个簇起亚型名。

骨髓中性粒按发育轴标，不必硬套肝癌 11 群：

1. **Promyelocyte**：`DEFA1/3/4` `AZU1` `MPO` 高，**还没有** `LTF`/`CAMP`。
2. **Pre-Neut**：二次颗粒 **`LTF` `LCN2` `CAMP` `RETN`** 高，`MMP9`/`S100A12` 还低。这批细胞多，就是 NP / 带状核前体。
3. **Mature**：`LTF` 下来，开始出现 **`MMP9` `SLC8A1` `S100A12` `TXNIP` `ISG15`**。能拆开就按优势基因标成 MMP9 / SLC8A1 / S100A12 / TXNIP / ISG15 Neut；糊在一起就并成 Mature Neut。

`LTF+` 又略有 `MMP9` 的中间态并进 Pre-Neut。Xue 的 TAN 基因（`CCL4` `SPP1` `CD74`）骨髓里可以没有。污染看 `NKG7`/`CD3D`。

```{r message=FALSE, warning=FALSE}
FeaturePlot(
  seurat_object, reduction = "umap", ncol = 3,
  min.cutoff = min_cutoff, max.cutoff = max_cutoff,
  features = c("CD34", "SPINK2", "AVP", "AZU1", "MPO", "ELANE", "CTSG", "PRTN3"),
  pt.size = pt_size, alpha = alpha, raster = raster, raster.dpi = raster_dpi
)
ggsave(file.path(res_path, "05_markers_GMP.pdf"), width = 18, height = 15)
```

```{r message=FALSE, warning=FALSE}
FeaturePlot(
  seurat_object, reduction = "umap", ncol = 3,
  min.cutoff = min_cutoff, max.cutoff = max_cutoff,
  features = c("DEFA1", "DEFA3", "DEFA4", "AZU1", "MPO", "ELANE", "CTSG", "PRTN3"),
  pt.size = pt_size, alpha = alpha, raster = raster, raster.dpi = raster_dpi
)
ggsave(file.path(res_path, "05_markers_promyelo.pdf"), width = 18, height = 15)
```

```{r message=FALSE, warning=FALSE}
FeaturePlot(
  seurat_object, reduction = "umap", ncol = 3,
  min.cutoff = min_cutoff, max.cutoff = max_cutoff,
  features = c("LTF", "LCN2", "CAMP", "MNDA", "RETN"),
  pt.size = pt_size, alpha = alpha, raster = raster, raster.dpi = raster_dpi
)
ggsave(file.path(res_path, "05_markers_preNeut.pdf"), width = 18, height = 10)
```

```{r message=FALSE, warning=FALSE}
FeaturePlot(
  seurat_object, reduction = "umap", ncol = 3,
  min.cutoff = min_cutoff, max.cutoff = max_cutoff,
  features = c("FCGR3B", "CXCR2", "NAMPT", "CSF3R", "S100A8", "S100A9"),
  pt.size = pt_size, alpha = alpha, raster = raster, raster.dpi = raster_dpi
)
ggsave(file.path(res_path, "05_markers_mature.pdf"), width = 18, height = 10)
```

```{r message=FALSE, warning=FALSE}
FeaturePlot(
  seurat_object, reduction = "umap", ncol = 3,
  min.cutoff = min_cutoff, max.cutoff = max_cutoff,
  features = c("MMP8", "S100A12", "ISG15", "TXNIP", "ELL2", "PTGS2"),
  pt.size = pt_size, alpha = alpha, raster = raster, raster.dpi = raster_dpi
)
ggsave(file.path(res_path, "05_markers_xueBlood.pdf"), width = 18, height = 10)
```

```{r message=FALSE, warning=FALSE}
FeaturePlot(
  seurat_object, reduction = "umap", ncol = 3,
  min.cutoff = min_cutoff, max.cutoff = max_cutoff,
  features = c("APOA2", "CD74", "IFIT1", "SPP1", "CCL4", "CD274"),
  pt.size = pt_size, alpha = alpha, raster = raster, raster.dpi = raster_dpi
)
ggsave(file.path(res_path, "05_markers_xueTAN.pdf"), width = 18, height = 10)
```

```{r message=FALSE, warning=FALSE}
FeaturePlot(
  seurat_object, reduction = "umap", ncol = 3,
  min.cutoff = min_cutoff, max.cutoff = max_cutoff,
  features = c("MMP9", "SLC8A1", "S100A12", "TXNIP", "ISG15"),
  pt.size = pt_size, alpha = alpha, raster = raster, raster.dpi = raster_dpi
)
ggsave(file.path(res_path, "05_markers_states.pdf"), width = 18, height = 10)
```

```{r message=FALSE, warning=FALSE}
FeaturePlot(
  seurat_object, reduction = "umap", ncol = 3,
  min.cutoff = min_cutoff, max.cutoff = max_cutoff,
  features = c("MKI67", "TOP2A", "PCNA"),
  pt.size = pt_size, alpha = alpha, raster = raster, raster.dpi = raster_dpi
)
ggsave(file.path(res_path, "05_markers_cycling.pdf"), width = 18, height = 5)
```

```{r message=FALSE, warning=FALSE}
FeaturePlot(
  seurat_object, reduction = "umap", ncol = 3,
  min.cutoff = min_cutoff, max.cutoff = max_cutoff,
  features = c(
    "CD3D", "NKG7", "GNLY", "KLRF1",
    "MS4A1", "CD79A", "CD14", "FCN1",
    "CD34", "CA1", "HBB", "PF4"
  ),
  pt.size = pt_size, alpha = alpha, raster = raster, raster.dpi = raster_dpi
)
ggsave(file.path(res_path, "05_markers_contam.pdf"), width = 18, height = 20)
```

### 8. Annotation
<!-- step-note -->
最终亚型名字。后面组成和通路分析用这里的标签。

`annot_cluster` 和 `cluster_map` 必须同一套分辨率。看过 `04_recluster` 和上面 FeaturePlot 后再改。

```{r message=FALSE, warning=FALSE}
annot_cluster <- "harmony_clusters_0.5"
Idents(seurat_object) <- annot_cluster
```

```{r message=FALSE, warning=FALSE}
Idents(seurat_object) <- annot_cluster
do_DotPlot(
  sample = seurat_object,
  flip = FALSE,
  legend.title = "Average Expression",
  legend.title.face = "plain",
  features = marker_groups,
  legend.length = 10
)
ggsave(
  file.path(res_path, "05_markers_dotplot.pdf"),
  width = 16, height = 8, dpi = 600
)
```

```{r message=FALSE, warning=FALSE}
Idents(seurat_object) <- annot_cluster
table(Idents(seurat_object))
neutrophil_markers <- FindAllMarkers(seurat_object, only.pos = TRUE)
marker_table <-
  neutrophil_markers |>
  group_by(cluster) |>
  slice_head(n = 20) |>
  mutate(rank = paste0("Top_", row_number())) |>
  pivot_wider(id_cols = rank, names_from = cluster, values_from = gene)
marker_table
```

`cluster_map` 的 key 必须对应 `annot_cluster`。反复核对 FeaturePlot / DotPlot / marker 表后再填。

```{r message=FALSE, warning=FALSE}
cluster_map <- c(
  "1" = "SLC8A1 Neut",
  "2" = "S100A12 Neut",
  "3" = "MMP8 Pre-Neut",
  "4" = "MMP9 Pre-Neut",
  "5" = "Promyelocyte",
  "6" = "ISG15 Neut",
  "7" = "MMP8 Pre-Neut",
  "8" = "remove"
)
```

```{r message=FALSE, warning=FALSE}
if (length(cluster_map) == 0) {
  message("cluster_map empty; skip subtype annotation.")
} else {
  cluster_ids <- as.character(
    FetchData(seurat_object, vars = annot_cluster)[, 1]
  )
  seurat_object$annot_subtype <- unname(cluster_map[cluster_ids])
  table(seurat_object$annot_subtype, useNA = "ifany")
}
```

```{r message=FALSE, warning=FALSE}
DimPlot(
  seurat_object, reduction = "umap", group.by = "is_doublet",
  pt.size = pt_size, alpha = alpha, raster = raster, raster.dpi = raster_dpi
) + theme(aspect.ratio = 1)
ggsave(
  file.path(res_path, "06_annot_doublets.pdf"),
  width = 8, height = 8, dpi = 600
)
```

丢掉 `remove` 和 doublet，再 Normalize → HVG → PCA → Harmony → UMAP（`dims = 1:20`），**不再聚类**。

```{r message=FALSE, warning=FALSE}
n_before <- ncol(seurat_object)
keep_cells <- colnames(seurat_object)[
  !(seurat_object$annot_subtype %in% "remove" |
    seurat_object$is_doublet %in% "doublet")
]
seurat_object <- subset(seurat_object, cells = keep_cells)
message(sprintf(
  "Dropped remove/doublet: %s cells; %s remain.",
  n_before - ncol(seurat_object),
  ncol(seurat_object)
))
annot_levels <- c(
  "Promyelocyte", "MMP8 Pre-Neut", "MMP9 Pre-Neut",
  "S100A12 Neut", "SLC8A1 Neut", "ISG15 Neut"
)
seurat_object$annot_subtype <- factor(
  seurat_object$annot_subtype,
  levels = intersect(annot_levels, unique(as.character(seurat_object$annot_subtype)))
)
```

```{r message=FALSE, warning=FALSE}
Idents(seurat_object) <- "sample"
seurat_object[["RNA"]]$data <- NULL
seurat_object[["RNA"]]$scale.data <- NULL
seurat_object <- NormalizeData(seurat_object, verbose = TRUE)
seurat_object <- FindVariableFeatures(
  seurat_object, nfeatures = n_hvg, verbose = TRUE
)
pca_features <- setdiff(
  VariableFeatures(seurat_object),
  test_genes$gene[test_genes$unwant | test_genes$ig | test_genes$tr]
)
seurat_object <- ScaleData(seurat_object, features = pca_features, assay = "RNA")
seurat_object <- RunPCA(
  seurat_object, npcs = 50, features = pca_features,
  verbose = TRUE, reduction.name = "pca"
)
tic("Harmony integration")
seurat_object <- RunHarmony(
  seurat_object, c("sample"), ncores = 15, plot_convergence = TRUE
)
toc()
seurat_object <- RunUMAP(
  seurat_object, dims = 1:20, reduction = "harmony",
  reduction.name = "umap"
)
```

```{r message=FALSE, warning=FALSE}
DimPlot(
  seurat_object,
  reduction = "umap",
  group.by = "annot_subtype",
  pt.size = pt_size,
  alpha = alpha,
  raster = raster,
  raster.dpi = raster_dpi,
  label = TRUE
) + theme(aspect.ratio = 1)
ggsave(
  file.path(res_path, "06_annot_umap.pdf"),
  width = 8, height = 8, dpi = 600
)
```

```{r message=FALSE, warning=FALSE}
plot_grid(
  ncol = 2,
  DimPlot(
    seurat_object, reduction = "umap", group.by = "annot_subtype",
    label = TRUE,
    pt.size = pt_size, alpha = alpha, raster = raster, raster.dpi = raster_dpi
  ) + theme(aspect.ratio = 1),
  DimPlot(
    seurat_object, reduction = "umap", group.by = "sample",
    pt.size = pt_size, alpha = alpha, raster = raster, raster.dpi = raster_dpi
  ) + theme(aspect.ratio = 1),
  DimPlot(
    seurat_object, reduction = "umap", group.by = "group",
    pt.size = pt_size, alpha = alpha, raster = raster, raster.dpi = raster_dpi
  ) + theme(aspect.ratio = 1),
  DimPlot(
    seurat_object, reduction = "umap", group.by = "phase",
    pt.size = pt_size, alpha = alpha, raster = raster, raster.dpi = raster_dpi
  ) + theme(aspect.ratio = 1)
)
ggsave(
  file.path(res_path, "06_annot_overview.pdf"),
  width = 14, height = 12, dpi = 600
)
```

```{r message=FALSE, warning=FALSE}
Idents(seurat_object) <- "annot_subtype"
do_DotPlot(
  sample = seurat_object,
  flip = FALSE,
  legend.title = "Average Expression",
  legend.title.face = "plain",
  features = marker_groups,
  legend.length = 10
)
ggsave(
  file.path(res_path, "06_annot_dotplot.pdf"),
  width = 16, height = 8, dpi = 600
)
```

```{r message=FALSE, warning=FALSE}
qs_save(
  seurat_object,
  file = file.path(obj_path, "seurat_object_neutrophil.qs2"),
  nthreads = 10
)
```

```{r message=FALSE, warning=FALSE}
sessionInfo()
```
