---
title: "Merge subtypes into final object"
format:
  html:
    embed-resources: true
---

```{=html}
<style>
h1, h2, h3, h4 {
  margin-top: 45px !important;
  margin-bottom: 0px !important;
}

p {
  margin-top: 10px !important;
  margin-bottom: 0px !important;
}

ul, ol {
  margin-bottom: 6px !important;
}
</style>
```
<!-- reader-guide -->
把各谱系亚型拼回一份对象。后面用 `annot_main`（大类）和 `annot_sub`（亚型）。细胞集合变了所以重画 UMAP，没有重新聚类。


从 05 各 lineage 的 `annot_subtype` 拼出最终对象。Level-1 / Level-2 分别是 `annot_main` / `annot_sub`。`seurat_object_first_annot.qs2` 只提供 counts 和 QC 元数据，粗标 `annot` 留作对照，不用于后续分析。细胞集合变了，HVG / PCA / Harmony / UMAP 必须重做。不重新聚类。

```{r message=FALSE, warning=FALSE}
pacman::p_load(Seurat, tidyverse, qs2, harmony, tictoc, cowplot, SCpubr, ggh4x)
knitr::opts_knit$set(root.dir = "/home/han/Desktop/guoqiang/stroke_bm/stroke_bm_Rproj")
setwd("/home/han/Desktop/guoqiang/stroke_bm/stroke_bm_Rproj")
source("codes/plot_colors.R")
```

```{r message=FALSE, warning=FALSE}
res_path <- "results/final"
obj_path <- "data/rdata"
if (dir.exists(res_path)) {
  old_res <- list.files(res_path, full.names = TRUE)
  if (length(old_res) > 0) unlink(old_res, recursive = TRUE)
} else {
  dir.create(res_path, recursive = TRUE)
}
```

```{r message=FALSE, warning=FALSE}
alpha <- .35
pt_size <- .1
raster <- FALSE
raster_dpi <- c(3000, 3000)
n_hvg <- 3000
```

### 1. Collect subtype labels

```{r message=FALSE, warning=FALSE}
subtype_files <- c(
  hspc = "seurat_object_hspc.qs2",
  b_plasma = "seurat_object_b_plasma.qs2",
  tnk = "seurat_object_tnk.qs2",
  myeloid = "seurat_object_myeloid.qs2",
  neutrophil = "seurat_object_neutrophil.qs2",
  erythrocyte = "seurat_object_erythrocyte.qs2"
)

subtype_to_main <- c(
  HSC = "HSPC",
  MEP = "HSPC",
  GMP = "HSPC",
  MDP = "HSPC",
  "Pro-B" = "B",
  "Large Pre-B" = "B",
  "Small Pre-B" = "B",
  "Trans B" = "B",
  "Naive B" = "B",
  "Memory B" = "B",
  Plasma = "Plasma",
  "CD4 Tnaive" = "T",
  "CD4 Tcm" = "T",
  "CD4 Treg" = "T",
  "CD8 Tnaive" = "T",
  "CD8 Tem" = "T",
  "CD8 CTL" = "T",
  "CD8 NKT" = "T",
  MAIT = "T",
  gdT = "T",
  "CD56bright NK" = "NK",
  "CD56dim NK" = "NK",
  "CD14 Mono" = "Mono/DC",
  "CD16 Mono" = "Mono/DC",
  cDC2 = "Mono/DC",
  pDC = "pDC",
  Promyelocyte = "Pre-Neut",
  "Pre-Neut" = "Pre-Neut",
  "MMP8 Pre-Neut" = "Pre-Neut",
  "MMP9 Pre-Neut" = "Pre-Neut",
  "S100A12 Neut" = "Neut",
  "SLC8A1 Neut" = "Neut",
  "ISG15 Neut" = "Neut",
  "Early Ery" = "Ery",
  "Late Ery" = "Ery"
)

annot_main_levels <- c(
  "HSPC", "B", "Plasma", "T", "NK",
  "Mono/DC", "pDC", "Pre-Neut", "Neut", "Ery"
)
annot_sub_levels <- names(subtype_to_main)

label_tbl <- purrr::imap_dfr(subtype_files, function(file, lineage) {
  obj <- qs_read(file.path("data/rdata/subtype", file), nthreads = 10)
  stopifnot("annot_subtype" %in% colnames(obj[[]]))
  out <- tibble(
    barcode = colnames(obj),
    lineage = lineage,
    annot_sub = as.character(obj$annot_subtype)
  )
  rm(obj)
  gc()
  out
})

n_na <- sum(is.na(label_tbl$annot_sub) | label_tbl$annot_sub == "")
n_dup <- sum(duplicated(label_tbl$barcode))
unknown <- setdiff(unique(label_tbl$annot_sub), names(subtype_to_main))
if (n_na > 0) stop(sprintf("%s cells have empty annot_sub.", n_na))
if (n_dup > 0) {
  stop(sprintf("%s barcodes appear in more than one subtype object.", n_dup))
}
if (length(unknown) > 0) {
  stop(sprintf("Unmapped annot_sub: %s", paste(unknown, collapse = ", ")))
}

label_tbl$annot_main <- unname(subtype_to_main[label_tbl$annot_sub])
print(table(label_tbl$lineage))
print(table(label_tbl$annot_main, useNA = "ifany"))
print(table(label_tbl$annot_sub, useNA = "ifany"))
```

### 2. Subset first-annot object

`first_annot` 的粗标保存在 `annot`，不覆盖。05 丢掉的细胞不会进最终对象。

```{r message=FALSE, warning=FALSE}
test_genes <- qs_read("data/rdata/test_genes.qs2", nthreads = 10)
seurat_object <- qs_read(
  "data/rdata/seurat_object_first_annot.qs2",
  nthreads = 10
)
n_parent <- ncol(seurat_object)
missing_parent <- setdiff(label_tbl$barcode, colnames(seurat_object))
if (length(missing_parent) > 0) {
  stop(sprintf(
    "%s subtype barcodes are not in first_annot.",
    length(missing_parent)
  ))
}
dropped_cleanup <- setdiff(colnames(seurat_object), label_tbl$barcode)
message(sprintf(
  "first_annot %s cells; keep %s from subtypes; drop %s not in any 05 object.",
  n_parent, nrow(label_tbl), length(dropped_cleanup)
))

seurat_object <- subset(seurat_object, cells = label_tbl$barcode)
label_tbl <- label_tbl[match(colnames(seurat_object), label_tbl$barcode), ]
stopifnot(identical(colnames(seurat_object), label_tbl$barcode))

seurat_object$lineage <- label_tbl$lineage
seurat_object$annot_sub <- factor(
  label_tbl$annot_sub,
  levels = intersect(annot_sub_levels, unique(label_tbl$annot_sub))
)
seurat_object$annot_main <- factor(
  label_tbl$annot_main,
  levels = intersect(annot_main_levels, unique(label_tbl$annot_main))
)

print(table(first = seurat_object$annot, main = seurat_object$annot_main))
print(table(seurat_object$annot_main, seurat_object$sample))
```

```{r message=FALSE, warning=FALSE}
if ("umap_harmony" %in% Reductions(seurat_object)) {
  seurat_object[["umap_first"]] <- seurat_object[["umap_harmony"]]
}
if (length(Layers(seurat_object, search = "counts")) > 1) {
  seurat_object <- JoinLayers(seurat_object)
}
seurat_object[["RNA"]]$data <- NULL
seurat_object[["RNA"]]$scale.data <- NULL
DefaultLayer(seurat_object@assays$RNA)
Layers(seurat_object)
```

### 3. Normalize, HVG, Scale, PCA

```{r message=FALSE, warning=FALSE}
seurat_object <- NormalizeData(seurat_object, verbose = TRUE)
seurat_object <- FindVariableFeatures(
  seurat_object, nfeatures = n_hvg, verbose = TRUE
)
head(VariableFeatures(seurat_object), 20)
```

```{r message=FALSE, warning=FALSE}
pca_features <- setdiff(
  VariableFeatures(seurat_object),
  test_genes$gene[test_genes$unwant | test_genes$ig | test_genes$tr]
)
sum(VariableFeatures(seurat_object) %in%
  test_genes$gene[test_genes$unwant | test_genes$ig | test_genes$tr])
seurat_object <- ScaleData(
  seurat_object, features = pca_features, assay = "RNA"
)
seurat_object <- RunPCA(
  seurat_object, npcs = 50, features = pca_features,
  verbose = TRUE, reduction.name = "pca"
)
ElbowPlot(seurat_object, reduction = "pca", ndims = 50)
```

### 4. Harmony

```{r message=FALSE, warning=FALSE}
tic("Harmony integration")
seurat_object <- RunHarmony(
  seurat_object, c("sample"), ncores = 15, plot_convergence = TRUE
)
toc()
```

```{r message=FALSE, warning=FALSE}
plot_harmony_umap <- function(obj, dims, file) {
  umap_temp <- RunUMAP(
    obj, dims = 1:dims, reduction = "harmony",
    reduction.name = "umap_harmony"
  )
  p <- plot_grid(
    ncol = 2,
    DimPlot(
      umap_temp, reduction = "umap_harmony", group.by = "annot_main",
      cols = annot_main_col, label = TRUE,
      pt.size = pt_size, alpha = alpha, raster = raster, raster.dpi = raster_dpi
    ) + theme(aspect.ratio = 1),
    DimPlot(
      umap_temp, reduction = "umap_harmony", group.by = "annot_sub",
      cols = annot_sub_col, label = TRUE, label.size = 3,
      pt.size = pt_size, alpha = alpha, raster = raster, raster.dpi = raster_dpi
    ) + theme(aspect.ratio = 1),
    DimPlot(
      umap_temp, reduction = "umap_harmony", group.by = "sample",
      pt.size = pt_size, alpha = alpha, raster = raster, raster.dpi = raster_dpi
    ) + theme(aspect.ratio = 1),
    DimPlot(
      umap_temp, reduction = "umap_harmony", group.by = "group",
      cols = group_col,
      pt.size = pt_size, alpha = alpha, raster = raster, raster.dpi = raster_dpi
    ) + theme(aspect.ratio = 1)
  )
  ggsave(file, plot = p, width = 16, height = 14, dpi = 600)
  p
}
```

```{r message=FALSE, warning=FALSE}
plot_harmony_umap(seurat_object, 20, file.path(res_path, "01_dim_umap20.pdf"))
```

```{r message=FALSE, warning=FALSE}
plot_harmony_umap(seurat_object, 30, file.path(res_path, "01_dim_umap30.pdf"))
```

```{r message=FALSE, warning=FALSE}
plot_harmony_umap(seurat_object, 40, file.path(res_path, "01_dim_umap40.pdf"))
```

```{r message=FALSE, warning=FALSE}
# 看过 20/30/40 后改这里。01 全局对象用 30；05 亚型官方 UMAP 用 20。
n_dims <- 20
seurat_object <- RunUMAP(
  seurat_object, dims = 1:n_dims, reduction = "harmony",
  reduction.name = "umap"
)
```

### 5. Annotation UMAPs

短坐标轴和颜色来自 `codes/plot_colors.R`。

```{r message=FALSE, warning=FALSE}
plot_umap_short(
  seurat_object, group.by = "annot_main", cols = annot_main_col,
  pt.size = pt_size, alpha = alpha, raster = raster, raster.dpi = raster_dpi,
  label = TRUE, label.size = 5
)
ggsave(
  file.path(res_path, "02_annot_main.pdf"),
  width = 8, height = 8, dpi = 600
)
ggsave(
  file.path(res_path, "02_annot_main.png"),
  width = 8, height = 8, dpi = 600
)
```

```{r message=FALSE, warning=FALSE}
plot_umap_short(
  seurat_object, group.by = "annot_sub", cols = annot_sub_col,
  pt.size = pt_size, alpha = alpha, raster = raster, raster.dpi = raster_dpi,
  label = TRUE, label.size = 3, legend = TRUE
)
ggsave(
  file.path(res_path, "02_annot_sub.pdf"),
  width = 11, height = 8, dpi = 600
)
ggsave(
  file.path(res_path, "02_annot_sub.png"),
  width = 11, height = 8, dpi = 600
)
```

```{r message=FALSE, warning=FALSE}
p_main_group <- list(
  plot_umap_short(
    subset(seurat_object, group == "CTRL"),
    group.by = "annot_main", cols = annot_main_col,
    pt.size = pt_size, alpha = alpha, raster = raster, raster.dpi = raster_dpi,
    label = FALSE, title = "CTRL"
  ),
  plot_umap_short(
    subset(seurat_object, group == "ACI"),
    group.by = "annot_main", cols = annot_main_col,
    pt.size = pt_size, alpha = alpha, raster = raster, raster.dpi = raster_dpi,
    label = FALSE, title = "ACI"
  )
)
plot_grid(plotlist = p_main_group, ncol = 2)
ggsave(
  file.path(res_path, "02_annot_main_group.pdf"),
  width = 15, height = 8, units = "in", dpi = 600
)
```

```{r message=FALSE, warning=FALSE}
p_sub_group <- list(
  plot_umap_short(
    subset(seurat_object, group == "CTRL"),
    group.by = "annot_sub", cols = annot_sub_col,
    pt.size = pt_size, alpha = alpha, raster = raster, raster.dpi = raster_dpi,
    label = FALSE, title = "CTRL"
  ),
  plot_umap_short(
    subset(seurat_object, group == "ACI"),
    group.by = "annot_sub", cols = annot_sub_col,
    pt.size = pt_size, alpha = alpha, raster = raster, raster.dpi = raster_dpi,
    label = FALSE, title = "ACI"
  )
)
plot_grid(plotlist = p_sub_group, ncol = 2)
ggsave(
  file.path(res_path, "02_annot_sub_group.pdf"),
  width = 15, height = 8, units = "in", dpi = 600
)
```

```{r message=FALSE, warning=FALSE}
plot_grid(
  ncol = 2,
  plot_umap_short(
    seurat_object, group.by = "annot_main", cols = annot_main_col,
    pt.size = pt_size, alpha = alpha, raster = raster, raster.dpi = raster_dpi,
    label = TRUE, label.size = 4
  ),
  plot_umap_short(
    seurat_object, group.by = "annot_sub", cols = annot_sub_col,
    pt.size = pt_size, alpha = alpha, raster = raster, raster.dpi = raster_dpi,
    label = TRUE, label.size = 3
  ),
  plot_umap_short(
    seurat_object, group.by = "sample", cols = NULL,
    pt.size = pt_size, alpha = alpha, raster = raster, raster.dpi = raster_dpi,
    label = FALSE, legend = TRUE
  ),
  plot_umap_short(
    seurat_object, group.by = "group", cols = group_col,
    pt.size = pt_size, alpha = alpha, raster = raster, raster.dpi = raster_dpi,
    label = FALSE, legend = TRUE
  )
)
ggsave(
  file.path(res_path, "02_annot_overview.pdf"),
  width = 16, height = 14, dpi = 600
)
```

```{r message=FALSE, warning=FALSE}
if ("umap_first" %in% Reductions(seurat_object)) {
  plot_grid(
    ncol = 2,
    plot_umap_short(
      seurat_object, reduction = "umap_first", group.by = "annot",
      cols = NULL,
      pt.size = pt_size, alpha = alpha, raster = raster, raster.dpi = raster_dpi,
      label = TRUE, title = "first annot (old UMAP)"
    ),
    plot_umap_short(
      seurat_object, reduction = "umap_first", group.by = "annot_main",
      cols = annot_main_col,
      pt.size = pt_size, alpha = alpha, raster = raster, raster.dpi = raster_dpi,
      label = TRUE, title = "annot_main on old UMAP"
    )
  )
  ggsave(
    file.path(res_path, "02_annot_first_umap.pdf"),
    width = 16, height = 8, dpi = 600
  )
}
```

### 6. Marker DotPlots

```{r message=FALSE, warning=FALSE}
marker_groups_main <- list(
  HSPC = c("CD34", "SPINK2", "AVP"),
  B = c("MS4A1", "CD79A"),
  Plasma = c("JCHAIN", "MZB1"),
  T = c("CD3D", "CD4", "CD8A", "IL7R"),
  NK = c("NKG7", "GNLY", "KLRF1"),
  `Mono/DC` = c("CD14", "FCN1", "LYZ", "CD1C"),
  pDC = c("CLEC4C", "LILRA4"),
  `Pre-Neut` = c("AZU1", "MPO", "LTF", "CAMP"),
  Neut = c("FCGR3B", "CSF3R", "NAMPT"),
  Ery = c("CA1", "HBD", "GYPA")
)

Idents(seurat_object) <- "annot_main"
do_DotPlot(
  sample = seurat_object,
  flip = FALSE,
  legend.title = "Average Expression",
  legend.title.face = "plain",
  features = marker_groups_main,
  legend.length = 10
)
ggsave(
  file.path(res_path, "03_markers_main.pdf"),
  width = 12, height = 5, dpi = 600
)
```

```{r message=FALSE, warning=FALSE}
Idents(seurat_object) <- "annot_sub"
do_DotPlot(
  sample = seurat_object,
  flip = FALSE,
  legend.title = "Average Expression",
  legend.title.face = "plain",
  features = marker_groups_main,
  legend.length = 10
)
ggsave(
  file.path(res_path, "03_markers_sub.pdf"),
  width = 12, height = 10, dpi = 600
)
```

### 7. Save

后续分析读 `seurat_object_final.qs2`，用 `annot_main`（level-1）/ `annot_sub`（level-2）。官方 UMAP 是 `umap`（dims `n_dims`）。`annot` 和 `umap_first` 只作对照。

```{r message=FALSE, warning=FALSE}
Idents(seurat_object) <- "annot_main"
qs_save(
  seurat_object,
  file = file.path(obj_path, "seurat_object_final.qs2"),
  nthreads = 10
)
dim(seurat_object)
table(seurat_object$annot_main, useNA = "ifany")
```

```{r message=FALSE, warning=FALSE}
sessionInfo()
```
