---
title: "Cell composition"
format:
  html:
    embed-resources: true
---

```{=html}
<style>
h1, h2, h3, h4 {
  margin-top: 45px !important;
  margin-bottom: 0px !important;
}

p {
  margin-top: 10px !important;
  margin-bottom: 0px !important;
}

ul, ol {
  margin-bottom: 6px !important;
}
</style>
```
<!-- reader-guide -->
各例里各类细胞占多少。占比是相对数。主模型在 scCODA；这里 Wilcoxon 和 miloR 为补充。

```{r message=FALSE, warning=FALSE}
pacman::p_load(
  Seurat, tidyverse, qs2, cowplot, SingleCellExperiment
)
knitr::opts_knit$set(root.dir = "/home/han/Desktop/guoqiang/stroke_bm/stroke_bm_Rproj")
setwd("/home/han/Desktop/guoqiang/stroke_bm/stroke_bm_Rproj")
source("codes/plot_colors.R")
```

```{r message=FALSE, warning=FALSE}
res_path <- "results/composition"
tab_path <- "data/rdata/composition"
if (dir.exists(res_path)) {
  old_res <- list.files(res_path, full.names = TRUE)
  old_res <- old_res[!grepl("^03_s?ccoda|^03_tasc", basename(old_res))]
  if (length(old_res) > 0) unlink(old_res, recursive = TRUE)
} else {
  dir.create(res_path, recursive = TRUE)
}
if (!dir.exists(tab_path)) dir.create(tab_path, recursive = TRUE)
```

```{r message=FALSE, warning=FALSE}
n_dims <- 20
```

```{r message=FALSE, warning=FALSE}
seurat_object <- qs_read("data/rdata/seurat_object_final.qs2", nthreads = 10)
stopifnot(all(c("sample", "group", "annot_main", "annot_sub") %in%
  colnames(seurat_object[[]])))
seurat_object$group <- factor(seurat_object$group, levels = c("CTRL", "ACI"))
cell_meta <- FetchData(
  seurat_object,
  vars = c("sample", "group", "annot_main", "annot_sub")
) |>
  rownames_to_column("barcode")
sample_meta <- cell_meta |>
  distinct(sample, group) |>
  arrange(group, sample)
print(table(cell_meta$group, cell_meta$sample))
print(table(cell_meta$annot_main, cell_meta$group))
```

### 1. Sample proportions
<!-- step-note -->
堆叠图和箱线：每个点是一例里该类占全部细胞的百分之几。

每例一个占比。看中性粒 / Pre-Neut / HSPC（含 GMP）在 ACI 是否整体上移。点少（11 个），重叠多不代表没趋势，去 07.2 看模型。

```{r message=FALSE, warning=FALSE}
make_prop <- function(meta, cell_col) {
  totals <- meta |>
    dplyr::count(sample, group, name = "n_total")
  meta |>
    dplyr::count(sample, group, cell = .data[[cell_col]], name = "n") |>
    complete(nesting(sample, group), cell, fill = list(n = 0)) |>
    left_join(totals, by = c("sample", "group")) |>
    mutate(
      prop = n / n_total,
      cell = factor(cell, levels = levels(meta[[cell_col]]))
    )
}

prop_main <- make_prop(cell_meta, "annot_main")
prop_sub <- make_prop(cell_meta, "annot_sub")
write_csv(cell_meta, file.path(tab_path, "cell_meta.csv"))
write_csv(sample_meta, file.path(tab_path, "sample_meta.csv"))
write_csv(prop_main, file.path(tab_path, "prop_main.csv"))
write_csv(prop_sub, file.path(tab_path, "prop_sub.csv"))
```

```{r message=FALSE, warning=FALSE}
sample_order <- sample_meta$sample
ggplot(prop_main, aes(sample, prop, fill = cell)) +
  geom_col(width = 0.9) +
  scale_x_discrete(limits = sample_order) +
  scale_y_continuous(expand = c(0, 0)) +
  scale_fill_manual(values = annot_main_col) +
  theme_bw() +
  theme(
    axis.text.x = element_text(angle = 45, hjust = 1),
    legend.position = "right"
  ) +
  labs(x = NULL, y = "Proportion", fill = "annot_main")
ggsave(
  file.path(res_path, "01_prop_main_bar.pdf"),
  width = 10, height = 5, dpi = 600
)
```

```{r message=FALSE, warning=FALSE}
ggplot(prop_sub, aes(sample, prop, fill = cell)) +
  geom_col(width = 0.9) +
  scale_x_discrete(limits = sample_order) +
  scale_y_continuous(expand = c(0, 0)) +
  scale_fill_manual(values = annot_sub_col) +
  theme_bw() +
  theme(
    axis.text.x = element_text(angle = 45, hjust = 1),
    legend.position = "right",
    legend.key.size = unit(0.35, "cm"),
    legend.text = element_text(size = 7)
  ) +
  labs(x = NULL, y = "Proportion", fill = "annot_sub")
ggsave(
  file.path(res_path, "01_prop_sub_bar.pdf"),
  width = 12, height = 6, dpi = 600
)
```

```{r message=FALSE, warning=FALSE}
ggplot(prop_main, aes(group, prop, fill = group)) +
  geom_boxplot(outlier.shape = NA, width = 0.6) +
  geom_jitter(width = 0.12, size = 1.5, alpha = 0.8) +
  scale_fill_manual(values = group_col) +
  facet_wrap(~cell, scales = "free_y") +
  theme_bw() +
  theme(legend.position = "none") +
  labs(x = NULL, y = "Proportion")
ggsave(
  file.path(res_path, "01_prop_main_box.pdf"),
  width = 12, height = 8, dpi = 600
)
```

```{r message=FALSE, warning=FALSE}
ggplot(prop_sub, aes(group, prop, fill = group)) +
  geom_boxplot(outlier.shape = NA, width = 0.6) +
  geom_jitter(width = 0.12, size = 1.2, alpha = 0.8) +
  scale_fill_manual(values = group_col) +
  facet_wrap(~cell, scales = "free_y") +
  theme_bw() +
  theme(legend.position = "none", strip.text = element_text(size = 8)) +
  labs(x = NULL, y = "Proportion")
ggsave(
  file.path(res_path, "01_prop_sub_box.pdf"),
  width = 16, height = 12, dpi = 600
)
```

### 2. Wilcoxon (sensitivity)
<!-- step-note -->
用 6 vs 5 个样本做 Wilcoxon，只是敏感性分析。主模型在 07.2。

每类细胞单独做 6 vs 5 的 Wilcoxon。样本少，不显著不等于没生物学差异。每类型独立检验，**不考虑成分约束**，只作对照。主结果看 scCODA / tascCODA。

```{r message=FALSE, warning=FALSE}
wilcox_props <- function(prop_df) {
  prop_df |>
    group_by(cell) |>
    group_modify(function(d, key) {
      ctrl <- d$prop[d$group == "CTRL"]
      aci <- d$prop[d$group == "ACI"]
      tibble(
        n_ctrl = length(ctrl),
        n_aci = length(aci),
        median_ctrl = median(ctrl),
        median_aci = median(aci),
        delta_aci_minus_ctrl = median_aci - median_ctrl,
        p = wilcox.test(aci, ctrl, exact = FALSE)$p.value
      )
    }) |>
    ungroup() |>
    mutate(p_adj = p.adjust(p, method = "BH")) |>
    arrange(p)
}

wilcox_main <- wilcox_props(prop_main)
wilcox_sub <- wilcox_props(prop_sub)
write_csv(wilcox_main, file.path(res_path, "02_wilcox_main.csv"))
write_csv(wilcox_sub, file.path(res_path, "02_wilcox_sub.csv"))
wilcox_main
```

```{r message=FALSE, warning=FALSE}
wilcox_sub
```

### 3. Export note
<!-- step-note -->
把计数表交给下一篇 scCODA。

`data/rdata/composition/cell_meta.csv` 给 `07_2_sccoda.ipynb`。该 notebook 用 pertpy：`annot_main` 做 scCODA，`annot_main` + `annot_sub` 树做 tascCODA。

### 4. miloR
<!-- step-note -->
不按我们起的名字，而按转录组邻居圈一块细胞再比丰度。方向应和占比大致同向，细节可以不完全一样。

邻域丰度：正 logFC（红）= ACI 更富集。SpatialFDR < 0.1 常当作「这片邻居可信」。应和占比图方向大致一致。

在 Harmony 邻域上检验 ACI vs CTRL。不依赖离散 cluster；邻域再用 `annot_main` / `annot_sub` 注释。

```{r message=FALSE, warning=FALSE}
pacman::p_load(miloR)
DefaultAssay(seurat_object) <- "RNA"
sce <- as.SingleCellExperiment(seurat_object, assay = "RNA")
reducedDim(sce, "HARMONY") <-
  Embeddings(seurat_object, "harmony")[, 1:n_dims, drop = FALSE]
reducedDim(sce, "UMAP") <- Embeddings(seurat_object, "umap")
colData(sce)$sample <- as.character(colData(sce)$sample)
colData(sce)$group <- factor(colData(sce)$group, levels = c("CTRL", "ACI"))

milo <- Milo(sce)
milo <- buildGraph(milo, k = 20, d = n_dims, reduced.dim = "HARMONY")
milo <- makeNhoods(
  milo, prop = 0.05, k = 20, d = n_dims,
  refined = TRUE, reduced_dims = "HARMONY"
)
milo <- countCells(
  milo,
  meta.data = data.frame(colData(milo)),
  samples = "sample"
)
milo <- calcNhoodDistance(milo, d = n_dims, reduced.dim = "HARMONY")

design_df <- data.frame(colData(milo))[, c("sample", "group")] |>
  distinct()
rownames(design_df) <- design_df$sample
design_df <- design_df[colnames(nhoodCounts(milo)), , drop = FALSE]
design_df$group <- factor(design_df$group, levels = c("CTRL", "ACI"))

da_results <- testNhoods(
  milo,
  design = ~group,
  design.df = design_df,
  reduced.dim = "HARMONY"
)
da_results <- annotateNhoods(milo, da_results, coldata_col = "annot_main")
da_results <- annotateNhoods(milo, da_results, coldata_col = "annot_sub")
milo <- buildNhoodGraph(milo)
write_csv(da_results, file.path(res_path, "04_milo_da.csv"))
table(sign(da_results$logFC), da_results$SpatialFDR < 0.1)
summary(da_results$SpatialFDR)
```

```{r message=FALSE, warning=FALSE}
da_results <- da_results |>
  mutate(
    da_dir = case_when(
      SpatialFDR >= 0.1 | is.na(SpatialFDR) ~ "ns",
      logFC > 0 ~ "ACI",
      TRUE ~ "CTRL"
    ),
    da_dir = factor(da_dir, levels = c("CTRL", "ACI", "ns"))
  )
ggplot(da_results, aes(logFC, -log10(SpatialFDR))) +
  geom_point(aes(color = da_dir), alpha = 0.7, size = 1.2) +
  scale_color_manual(
    values = c(group_col, ns = "grey75"),
    breaks = c("CTRL", "ACI", "ns"),
    labels = c("CTRL enriched", "ACI enriched", "ns")
  ) +
  theme_bw() +
  labs(color = NULL)
ggsave(
  file.path(res_path, "04_milo_volcano.pdf"),
  width = 7, height = 5, dpi = 600
)
```

```{r message=FALSE, warning=FALSE}
plotDAbeeswarm(da_results, group.by = "annot_main") +
  scale_color_gradient2(
    low = milo_div_col["low"],
    mid = milo_div_col["mid"],
    high = milo_div_col["high"]
  ) +
  theme_bw()
ggsave(
  file.path(res_path, "04_milo_beeswarm_main.pdf"),
  width = 8, height = 6, dpi = 600
)
```

```{r message=FALSE, warning=FALSE}
plotDAbeeswarm(da_results, group.by = "annot_sub") +
  scale_color_gradient2(
    low = milo_div_col["low"],
    mid = milo_div_col["mid"],
    high = milo_div_col["high"]
  ) +
  theme_bw()
ggsave(
  file.path(res_path, "04_milo_beeswarm_sub.pdf"),
  width = 8, height = 10, dpi = 600
)
```

```{r message=FALSE, warning=FALSE}
plotNhoodGraphDA(
  milo, as.data.frame(da_results), alpha = 0.1, layout = "UMAP"
) +
  scale_fill_gradient2(
    low = milo_div_col["low"],
    mid = milo_div_col["mid"],
    high = milo_div_col["high"],
    name = "logFC"
  )
ggsave(
  file.path(res_path, "04_milo_graph.pdf"),
  width = 8, height = 8, dpi = 600
)
```

```{r message=FALSE, warning=FALSE}
qs_save(milo, file.path(tab_path, "milo.qs2"), nthreads = 10)
sessionInfo()
```
