---
title: "Neutrophil trajectory (GMP + Pre-Neut + Neut)"
format:
  html:
    embed-resources: true
---

```{=html}
<style>
h1, h2, h3, h4 {
  margin-top: 45px !important;
  margin-bottom: 0px !important;
}

p {
  margin-top: 10px !important;
  margin-bottom: 0px !important;
}

ul, ol {
  margin-bottom: 6px !important;
}
</style>
```

骨髓中性粒发育：GMP → Promyelocyte → Pre-Neut → 成熟 Neut。GMP 是粒单祖细胞，也是这条路上 ACI 上调的前体，所以并入轨迹，不单用 Pre-Neut / Neut。细胞集合变了，必须重新 Normalize / HVG / PCA / Harmony / UMAP。不重新聚类，亚型用 `06` 的 `annot_sub`。

本脚本只做：CytoTRACE2 潜能、diffusion map、PHATE、slingshot。对照写法见 NMOSD `trajectory.R`。`group` 以 **CTRL** 为对照。

```{r message=FALSE, warning=FALSE}
pacman::p_load(
  Seurat, tidyverse, qs2, harmony, tictoc, cowplot, ggh4x, ggpubr,
  CytoTRACE2, destiny, phateR, slingshot, SingleCellExperiment
)
knitr::opts_knit$set(root.dir = "/home/han/Desktop/guoqiang/stroke_bm/stroke_bm_Rproj")
setwd("/home/han/Desktop/guoqiang/stroke_bm/stroke_bm_Rproj")
source("codes/functions.R")
source("codes/plot_colors.R")
# CytoTRACE2 / destiny 会挂上 plyr，Rfast 会盖掉 Order。
summarise <- dplyr::summarise
mutate <- dplyr::mutate
filter <- dplyr::filter
rename <- dplyr::rename
arrange <- dplyr::arrange
group_by <- dplyr::group_by
ungroup <- dplyr::ungroup
group_modify <- dplyr::group_modify
```

```{r message=FALSE, warning=FALSE}
res_path <- "results/trajectory"
obj_path <- "data/rdata/trajectory"
if (dir.exists(res_path)) {
  old_res <- list.files(res_path, full.names = TRUE)
  if (length(old_res) > 0) unlink(old_res, recursive = TRUE)
} else {
  dir.create(res_path, recursive = TRUE)
}
if (!dir.exists(obj_path)) dir.create(obj_path, recursive = TRUE)
```

```{r message=FALSE, warning=FALSE}
alpha <- 0.35
pt_size <- 0.1
raster <- FALSE
raster_dpi <- c(3000, 3000)
n_hvg <- 3000
min_cells_sample <- 5

traj_levels <- c(
  "GMP",
  "Promyelocyte", "MMP8 Pre-Neut", "MMP9 Pre-Neut",
  "S100A12 Neut", "SLC8A1 Neut", "ISG15 Neut"
)
traj_col <- annot_sub_col[traj_levels]
```

```{r message=FALSE, warning=FALSE}
plot_embed_short <- function(
    obj,
    reduction,
    group.by,
    cols,
    xlab,
    ylab,
    label = TRUE,
    label.size = 4,
    legend = FALSE,
    title = NULL
) {
  axis <- umap_trunc_axis()
  dim_args <- list(
    object = obj,
    reduction = reduction,
    group.by = group.by,
    pt.size = pt_size,
    alpha = alpha,
    raster = raster,
    raster.dpi = raster_dpi,
    label = label,
    label.size = label.size
  )
  if (!is.null(cols)) dim_args$cols <- cols
  p <- do.call(Seurat::DimPlot, dim_args) +
    theme_umap_short() +
    ggplot2::labs(x = xlab, y = ylab) +
    ggplot2::guides(x = axis, y = axis)
  if (isFALSE(legend)) {
    p <- p + ggplot2::guides(color = "none")
  }
  if (!is.null(title)) {
    p <- p +
      ggplot2::ggtitle(title) +
      ggplot2::theme(plot.title = ggplot2::element_text(size = 24))
  }
  p
}

wilcox_ctrl_aci <- function(score, group) {
  group <- factor(as.character(group), levels = c("CTRL", "ACI"))
  ctrl <- score[group == "CTRL"]
  aci <- score[group == "ACI"]
  tibble(
    n_ctrl = length(ctrl),
    n_aci = length(aci),
    median_ctrl = median(ctrl, na.rm = TRUE),
    median_aci = median(aci, na.rm = TRUE),
    delta_aci_minus_ctrl = median(aci, na.rm = TRUE) - median(ctrl, na.rm = TRUE),
    p = if (length(ctrl) >= 2 && length(aci) >= 2) {
      wilcox.test(aci, ctrl, exact = FALSE)$p.value
    } else {
      NA_real_
    }
  )
}
```

### 1. Subset GMP + neutrophil lineage

从 `seurat_object_final.qs2` 取 GMP 和全部 Pre-Neut / Neut 亚型。

```{r message=FALSE, warning=FALSE}
test_genes <- qs_read("data/rdata/test_genes.qs2", nthreads = 10)
seurat_object <- qs_read("data/rdata/seurat_object_final.qs2", nthreads = 10)
stopifnot(all(c("sample", "group", "annot_main", "annot_sub") %in%
  colnames(seurat_object[[]])))
seurat_object$group <- factor(seurat_object$group, levels = c("CTRL", "ACI"))

keep <- as.character(seurat_object$annot_sub) %in% traj_levels
print(table(seurat_object$annot_sub[keep], seurat_object$group[keep]))
seurat_object <- seurat_object[, keep]
seurat_object$annot_sub <- factor(
  as.character(seurat_object$annot_sub),
  levels = traj_levels
)
dim(seurat_object)
```

```{r message=FALSE, warning=FALSE}
if (length(Layers(seurat_object, search = "counts")) > 1) {
  seurat_object <- JoinLayers(seurat_object)
}
seurat_object[["RNA"]]$data <- NULL
seurat_object[["RNA"]]$scale.data <- NULL
DefaultLayer(seurat_object@assays$RNA)
Layers(seurat_object)
```

### 2. Normalize, HVG, Scale, PCA, Harmony

和 05 / 06 一样：HVG 3000；PCA 去掉 MT / 核糖体 / HSP / DNAJ / HIST / ZFP36 以及 IG / TR；`ScaleData` 不 regress；Harmony 按 `sample`。

```{r message=FALSE, warning=FALSE}
seurat_object <- NormalizeData(seurat_object, verbose = TRUE)
seurat_object <- FindVariableFeatures(
  seurat_object, nfeatures = n_hvg, verbose = TRUE
)
head(VariableFeatures(seurat_object), 20)
```

```{r message=FALSE, warning=FALSE}
pca_features <- setdiff(
  VariableFeatures(seurat_object),
  test_genes$gene[test_genes$unwant | test_genes$ig | test_genes$tr]
)
sum(VariableFeatures(seurat_object) %in%
  test_genes$gene[test_genes$unwant | test_genes$ig | test_genes$tr])
seurat_object <- ScaleData(
  seurat_object, features = pca_features, assay = "RNA"
)
seurat_object <- RunPCA(
  seurat_object, npcs = 50, features = pca_features,
  verbose = TRUE, reduction.name = "pca"
)
ElbowPlot(seurat_object, reduction = "pca", ndims = 50)
```

```{r message=FALSE, warning=FALSE}
tic("Harmony integration")
seurat_object <- RunHarmony(
  seurat_object, c("sample"), ncores = 15, plot_convergence = TRUE
)
toc()
```

```{r message=FALSE, warning=FALSE}
plot_harmony_umap <- function(obj, dims, file) {
  umap_temp <- RunUMAP(
    obj, dims = 1:dims, reduction = "harmony",
    reduction.name = "umap_harmony"
  )
  p <- plot_grid(
    ncol = 2,
    DimPlot(
      umap_temp, reduction = "umap_harmony", group.by = "annot_sub",
      cols = traj_col, label = TRUE, label.size = 3,
      pt.size = pt_size, alpha = alpha, raster = raster, raster.dpi = raster_dpi
    ) + theme(aspect.ratio = 1),
    DimPlot(
      umap_temp, reduction = "umap_harmony", group.by = "annot_main",
      cols = annot_main_col, label = TRUE,
      pt.size = pt_size, alpha = alpha, raster = raster, raster.dpi = raster_dpi
    ) + theme(aspect.ratio = 1),
    DimPlot(
      umap_temp, reduction = "umap_harmony", group.by = "sample",
      pt.size = pt_size, alpha = alpha, raster = raster, raster.dpi = raster_dpi
    ) + theme(aspect.ratio = 1),
    DimPlot(
      umap_temp, reduction = "umap_harmony", group.by = "group",
      cols = group_col,
      pt.size = pt_size, alpha = alpha, raster = raster, raster.dpi = raster_dpi
    ) + theme(aspect.ratio = 1)
  )
  ggsave(file, plot = p, width = 16, height = 14, dpi = 600)
  p
}
```

```{r message=FALSE, warning=FALSE}
plot_harmony_umap(seurat_object, 20, file.path(res_path, "01_dim_umap20.pdf"))
```

```{r message=FALSE, warning=FALSE}
plot_harmony_umap(seurat_object, 30, file.path(res_path, "01_dim_umap30.pdf"))
```

```{r message=FALSE, warning=FALSE}
plot_harmony_umap(seurat_object, 40, file.path(res_path, "01_dim_umap40.pdf"))
```

```{r message=FALSE, warning=FALSE}
# 看过 20/30/40 后改这里。05 亚型官方 UMAP 用 20。
n_dims <- 20
seurat_object <- RunUMAP(
  seurat_object, dims = 1:n_dims, reduction = "harmony",
  reduction.name = "umap"
)
```

### 3. Annotation UMAP

```{r message=FALSE, warning=FALSE}
plot_umap_short(
  seurat_object, group.by = "annot_sub", cols = traj_col,
  pt.size = pt_size, alpha = alpha, raster = raster, raster.dpi = raster_dpi,
  label = TRUE, label.size = 4, legend = TRUE
)
ggsave(file.path(res_path, "02_umap_annot.pdf"), width = 9, height = 8, dpi = 600)
ggsave(file.path(res_path, "02_umap_annot.png"), width = 9, height = 8, dpi = 600)
```

```{r message=FALSE, warning=FALSE}
plot_grid(
  ncol = 2,
  plot_umap_short(
    subset(seurat_object, group == "CTRL"),
    group.by = "annot_sub", cols = traj_col,
    pt.size = pt_size, alpha = alpha, raster = raster, raster.dpi = raster_dpi,
    label = FALSE, title = "CTRL"
  ),
  plot_umap_short(
    subset(seurat_object, group == "ACI"),
    group.by = "annot_sub", cols = traj_col,
    pt.size = pt_size, alpha = alpha, raster = raster, raster.dpi = raster_dpi,
    label = FALSE, title = "ACI"
  )
)
ggsave(
  file.path(res_path, "02_umap_annot_group.pdf"),
  width = 15, height = 8, dpi = 600
)
```

```{r message=FALSE, warning=FALSE}
plot_grid(
  ncol = 2,
  plot_umap_short(
    seurat_object, group.by = "annot_sub", cols = traj_col,
    pt.size = pt_size, alpha = alpha, raster = raster, raster.dpi = raster_dpi,
    label = TRUE, label.size = 3
  ),
  plot_umap_short(
    seurat_object, group.by = "group", cols = group_col,
    pt.size = pt_size, alpha = alpha, raster = raster, raster.dpi = raster_dpi,
    label = FALSE, legend = TRUE
  ),
  plot_umap_short(
    seurat_object, group.by = "sample", cols = NULL,
    pt.size = pt_size, alpha = alpha, raster = raster, raster.dpi = raster_dpi,
    label = FALSE, legend = TRUE
  ),
  plot_umap_short(
    seurat_object, group.by = "annot_main", cols = annot_main_col,
    pt.size = pt_size, alpha = alpha, raster = raster, raster.dpi = raster_dpi,
    label = TRUE, label.size = 4
  )
)
ggsave(
  file.path(res_path, "02_umap_overview.pdf"),
  width = 16, height = 14, dpi = 600
)
```

### 4. CytoTRACE2

细胞水平 Wilcoxon 会被组成分牵着走（ACI 成熟中性粒更多）。样本水平是每个样本的中位数再比组；亚型内比较更干净。样本至少 `min_cells_sample` 个细胞才进样本水平。

跑完写入 `data/rdata/trajectory/cytotrace_neut.qs2`。下次细胞数和 barcode 与当前对象一致就跳过 `cytotrace2()`。

```{r message=FALSE, warning=FALSE}
cyto_qs2 <- file.path(obj_path, "cytotrace_neut.qs2")
cyto_cache <- NULL
if (file.exists(cyto_qs2)) {
  cyto_cache <- qs_read(cyto_qs2, nthreads = 10)
}
same_n <- !is.null(cyto_cache) && nrow(cyto_cache) == ncol(seurat_object)
same_cells <- same_n &&
  identical(sort(rownames(cyto_cache)), sort(colnames(seurat_object)))
if (same_cells) {
  message(
    "Reuse CytoTRACE2 from qs2 (", nrow(cyto_cache), " cells). Skip cytotrace2()."
  )
  cyto_cache <- cyto_cache[colnames(seurat_object), , drop = FALSE]
  seurat_object <- AddMetaData(seurat_object, cyto_cache)
} else {
  if (!is.null(cyto_cache)) {
    message(
      "CytoTRACE2 qs2 n=", nrow(cyto_cache),
      " vs current n=", ncol(seurat_object), "; re-run."
    )
  }
  counts_mat <- LayerData(seurat_object, assay = "RNA", layer = "counts")
  seurat_object[["RNA"]]$counts <- as(counts_mat, "dgCMatrix")
  seurat_object <- cytotrace2(
    seurat_object, species = "human", is_seurat = TRUE, ncores = 10
  )
  cyto_cols <- grep("^CytoTRACE2", colnames(seurat_object[[]]), value = TRUE)
  cyto_out <- FetchData(seurat_object, vars = cyto_cols)
  qs_save(cyto_out, cyto_qs2, nthreads = 10)
}
table(seurat_object$CytoTRACE2_Potency)
summary(seurat_object$CytoTRACE2_Score)
```

```{r message=FALSE, warning=FALSE}
FeaturePlot(
  seurat_object, reduction = "umap", features = "CytoTRACE2_Score",
  pt.size = pt_size, raster = raster, raster.dpi = raster_dpi
) + theme(aspect.ratio = 1)
ggsave(file.path(res_path, "03_cytotrace_score_umap.pdf"), width = 8, height = 7, dpi = 600)

FeaturePlot(
  seurat_object, reduction = "umap", features = "CytoTRACE2_Relative",
  pt.size = pt_size, raster = raster, raster.dpi = raster_dpi
) + theme(aspect.ratio = 1)
ggsave(
  file.path(res_path, "03_cytotrace_relative_umap.pdf"),
  width = 8, height = 7, dpi = 600
)
```

```{r message=FALSE, warning=FALSE}
cyto_plots <- plotData(
  cytotrace2_result = seurat_object,
  annotation = seurat_object[[]]["annot_sub"],
  pc_dims = n_dims,
  is_seurat = TRUE
)
cyto_plots$CytoTRACE2_UMAP
ggsave(file.path(res_path, "03_cytotrace_umap_pkg.pdf"), width = 8, height = 6)
cyto_plots$CytoTRACE2_Boxplot_byPheno
ggsave(file.path(res_path, "03_cytotrace_box_pkg.pdf"), width = 8, height = 6)
```

```{r message=FALSE, warning=FALSE}
cyto_meta <- FetchData(
  seurat_object,
  vars = c(
    "sample", "group", "annot_sub", "annot_main",
    "CytoTRACE2_Score", "CytoTRACE2_Relative", "CytoTRACE2_Potency"
  )
) |>
  rownames_to_column("barcode")
write_csv(cyto_meta, file.path(obj_path, "cytotrace_cell.csv"))
```

亚型间潜能（不分 group）：

```{r message=FALSE, warning=FALSE}
ggplot(cyto_meta, aes(CytoTRACE2_Score, annot_sub, fill = annot_sub)) +
  geom_boxplot(outlier.shape = NA, alpha = 0.7, width = 0.65) +
  geom_jitter(shape = 16, alpha = 0.05, size = 0.15, height = 0.2) +
  scale_fill_manual(values = traj_col) +
  scale_y_discrete(limits = rev(traj_levels)) +
  xlab("CytoTRACE2 score") +
  ggtitle("Developmental potential") +
  theme_bw() +
  theme(
    legend.position = "none",
    axis.title.y = element_blank(),
    plot.title = element_text(face = "bold", hjust = 0.5)
  )
ggsave(file.path(res_path, "03_cytotrace_by_subtype.pdf"), width = 4.5, height = 5, dpi = 600)
```

总体 CTRL vs ACI：细胞水平 + 样本水平。

```{r message=FALSE, warning=FALSE}
cyto_overall_cell <- wilcox_ctrl_aci(cyto_meta$CytoTRACE2_Score, cyto_meta$group) |>
  mutate(level = "cell", stratum = "all")
cyto_sample_all <- cyto_meta |>
  group_by(sample, group) |>
  summarise(
    n_cell = dplyr::n(),
    CytoTRACE2_Score = median(CytoTRACE2_Score),
    .groups = "drop"
  ) |>
  filter(.data$n_cell >= min_cells_sample)
cyto_overall_sample <- wilcox_ctrl_aci(
  cyto_sample_all$CytoTRACE2_Score, cyto_sample_all$group
) |>
  mutate(level = "sample", stratum = "all")

p_all_cell <- ggplot(cyto_meta, aes(group, CytoTRACE2_Score, fill = group)) +
  geom_boxplot(outlier.shape = NA, alpha = 0.7, width = 0.65) +
  geom_jitter(shape = 16, alpha = 0.04, size = 0.15, width = 0.2) +
  scale_fill_manual(values = group_col) +
  stat_compare_means(method = "wilcox.test", label = "p.format") +
  ylab("CytoTRACE2 score") +
  ggtitle("All lineage cells") +
  theme_bw() +
  theme(legend.position = "none", axis.title.x = element_blank())

p_all_sample <- ggplot(
  cyto_sample_all, aes(group, CytoTRACE2_Score, fill = group)
) +
  geom_boxplot(outlier.shape = NA, alpha = 0.7, width = 0.65) +
  geom_jitter(width = 0.12, size = 2, alpha = 0.9) +
  scale_fill_manual(values = group_col) +
  stat_compare_means(method = "wilcox.test", label = "p.format") +
  ylab("Median CytoTRACE2 / sample") +
  ggtitle("Sample medians") +
  theme_bw() +
  theme(legend.position = "none", axis.title.x = element_blank())

plot_grid(p_all_cell, p_all_sample, ncol = 2)
ggsave(file.path(res_path, "03_cytotrace_group_all.pdf"), width = 7, height = 4, dpi = 600)
```

每个亚型：细胞水平 + 样本水平。

```{r message=FALSE, warning=FALSE}
cyto_sub_cell <- cyto_meta |>
  group_by(annot_sub) |>
  group_modify(function(d, key) wilcox_ctrl_aci(d$CytoTRACE2_Score, d$group)) |>
  ungroup() |>
  mutate(level = "cell", stratum = as.character(annot_sub))

cyto_sample_sub <- cyto_meta |>
  group_by(sample, group, annot_sub) |>
  summarise(
    n_cell = dplyr::n(),
    CytoTRACE2_Score = median(CytoTRACE2_Score),
    .groups = "drop"
  ) |>
  filter(.data$n_cell >= min_cells_sample)

cyto_sub_sample <- cyto_sample_sub |>
  group_by(annot_sub) |>
  group_modify(function(d, key) wilcox_ctrl_aci(d$CytoTRACE2_Score, d$group)) |>
  ungroup() |>
  mutate(level = "sample", stratum = as.character(annot_sub))

cyto_stats <- bind_rows(
  cyto_overall_cell, cyto_overall_sample, cyto_sub_cell, cyto_sub_sample
) |>
  mutate(p_adj = p.adjust(p, method = "BH"))
write_csv(cyto_stats, file.path(res_path, "03_cytotrace_wilcox.csv"))
cyto_stats
```

```{r message=FALSE, warning=FALSE}
p_lab_cell <- cyto_sub_cell |>
  mutate(lab = ifelse(is.na(p), "", sprintf("p=%.3g", p)))
ggplot(cyto_meta, aes(group, CytoTRACE2_Score, fill = group)) +
  geom_boxplot(outlier.shape = NA, alpha = 0.7, width = 0.65) +
  geom_jitter(shape = 16, alpha = 0.06, size = 0.15, width = 0.18) +
  geom_text(
    data = p_lab_cell, aes(x = 1.5, y = Inf, label = lab),
    vjust = 1.4, size = 3, inherit.aes = FALSE
  ) +
  scale_fill_manual(values = group_col) +
  facet_wrap(~annot_sub, nrow = 2, scales = "free_y") +
  ylab("CytoTRACE2 score") +
  ggtitle("Cell-level, by subtype") +
  theme_bw() +
  theme(legend.position = "none", axis.title.x = element_blank())
ggsave(
  file.path(res_path, "03_cytotrace_group_subtype_cell.pdf"),
  width = 12, height = 6, dpi = 600
)
```

```{r message=FALSE, warning=FALSE}
p_lab_sample <- cyto_sub_sample |>
  mutate(lab = ifelse(is.na(p), "", sprintf("p=%.3g", p)))
ggplot(cyto_sample_sub, aes(group, CytoTRACE2_Score, fill = group)) +
  geom_boxplot(outlier.shape = NA, alpha = 0.7, width = 0.65) +
  geom_jitter(width = 0.12, size = 1.8, alpha = 0.9) +
  geom_text(
    data = p_lab_sample, aes(x = 1.5, y = Inf, label = lab),
    vjust = 1.4, size = 3, inherit.aes = FALSE
  ) +
  scale_fill_manual(values = group_col) +
  facet_wrap(~annot_sub, nrow = 2, scales = "free_y") +
  ylab("Median CytoTRACE2 / sample") +
  ggtitle("Sample-level, by subtype") +
  theme_bw() +
  theme(legend.position = "none", axis.title.x = element_blank())
ggsave(
  file.path(res_path, "03_cytotrace_group_subtype_sample.pdf"),
  width = 12, height = 6, dpi = 600
)
```

### 5. Diffusion map

Harmony 前 `n_dims` 维，destiny `DiffusionMap`。

```{r message=FALSE, warning=FALSE}
set.seed(123)
dm <- DiffusionMap(Embeddings(seurat_object, "harmony")[, 1:n_dims])
stopifnot(identical(rownames(dm@eigenvectors), colnames(seurat_object)))
seurat_object[["diffusion_map"]] <- CreateDimReducObject(
  embeddings = dm@eigenvectors,
  key = "diffusion_map_",
  assay = "RNA"
)
qs_save(dm, file.path(obj_path, "dm_neut.qs2"), nthreads = 10)
rm(dm)
gc()
```

```{r message=FALSE, warning=FALSE}
plot_embed_short(
  seurat_object, reduction = "diffusion_map", group.by = "annot_sub",
  cols = traj_col, xlab = "DM-1", ylab = "DM-2", label = TRUE, label.size = 4
)
ggsave(file.path(res_path, "04_dm_annot.pdf"), width = 8, height = 8, dpi = 600)

plot_embed_short(
  seurat_object, reduction = "diffusion_map", group.by = "group",
  cols = group_col, xlab = "DM-1", ylab = "DM-2", label = FALSE, legend = TRUE
)
ggsave(file.path(res_path, "04_dm_group.pdf"), width = 8, height = 8, dpi = 600)

FeaturePlot(
  seurat_object, reduction = "diffusion_map", features = "CytoTRACE2_Score",
  pt.size = pt_size, raster = raster, raster.dpi = raster_dpi
) + theme(aspect.ratio = 1)
ggsave(file.path(res_path, "04_dm_cytotrace.pdf"), width = 8, height = 7, dpi = 600)
```

### 6. PHATE

同样用 Harmony 前 `n_dims` 维。

```{r message=FALSE, warning=FALSE}
set.seed(123)
phate_fit <- phate(
  Embeddings(seurat_object, "harmony")[, 1:n_dims],
  knn = 5, gamma = 1, n.jobs = 15, ndim = 2
)
colnames(phate_fit$embedding) <- paste0("phate_harmony_", 1:2)
rownames(phate_fit$embedding) <- colnames(seurat_object)
seurat_object[["phate_harmony"]] <- CreateDimReducObject(
  embeddings = phate_fit$embedding,
  key = "phate_harmony_",
  assay = "RNA",
  misc = phate_fit$params
)
qs_save(phate_fit, file.path(obj_path, "phate_neut.qs2"), nthreads = 10)
rm(phate_fit)
gc()
```

```{r message=FALSE, warning=FALSE}
plot_embed_short(
  seurat_object, reduction = "phate_harmony", group.by = "annot_sub",
  cols = traj_col, xlab = "PHATE-1", ylab = "PHATE-2",
  label = TRUE, label.size = 4
)
ggsave(file.path(res_path, "05_phate_annot.pdf"), width = 8, height = 8, dpi = 600)

plot_embed_short(
  seurat_object, reduction = "phate_harmony", group.by = "group",
  cols = group_col, xlab = "PHATE-1", ylab = "PHATE-2",
  label = FALSE, legend = TRUE
)
ggsave(file.path(res_path, "05_phate_group.pdf"), width = 8, height = 8, dpi = 600)

FeaturePlot(
  seurat_object, reduction = "phate_harmony", features = "CytoTRACE2_Score",
  pt.size = pt_size, raster = raster, raster.dpi = raster_dpi
) + theme(aspect.ratio = 1)
ggsave(file.path(res_path, "05_phate_cytotrace.pdf"), width = 8, height = 7, dpi = 600)
```

### 7. Slingshot

在官方 UMAP（`umap`，dims 1:`n_dims`）上推断，起点 **GMP**。`stretch = 0` 同参考脚本。不做 tradeSeq / 伪时间组间密度。

```{r message=FALSE, warning=FALSE}
sling <- list()
sling$dimred <- Embeddings(seurat_object, "umap")[, 1:2]
sling$clustering <- seurat_object$annot_sub
sling$slingshot <- slingshot(
  sling$dimred,
  sling$clustering,
  start.clus = "GMP",
  stretch = 0
)
sling$curves <- slingCurves(sling$slingshot, as.df = TRUE)
sling$pseudotime <- as.data.frame(slingPseudotime(sling$slingshot))
stopifnot(identical(rownames(sling$dimred), colnames(seurat_object)))
print(slingLineages(sling$slingshot))
```

```{r message=FALSE, warning=FALSE}
pt_cols <- grep("^Lineage", colnames(sling$pseudotime), value = TRUE)
for (ln in pt_cols) {
  seurat_object[[paste0("sling_", ln)]] <- sling$pseudotime[[ln]]
}

curve_xy <- sling$curves
xy <- intersect(colnames(curve_xy), c("umap_1", "UMAP_1", "umap_2", "UMAP_2"))
stopifnot(length(xy) >= 2)
curve_xy <- curve_xy |>
  dplyr::rename(x = dplyr::all_of(xy[1]), y = dplyr::all_of(xy[2]))
lab_df <- curve_xy |>
  dplyr::group_by(Lineage) |>
  dplyr::slice_max(order_by = .data$Order, n = 1, with_ties = FALSE) |>
  dplyr::ungroup() |>
  dplyr::mutate(lab = paste0("L", Lineage))

plot_df <- as.data.frame(sling$dimred) |>
  mutate(annot_sub = sling$clustering)
x_umap <- colnames(plot_df)[1]
y_umap <- colnames(plot_df)[2]

ggplot(plot_df, aes(.data[[x_umap]], .data[[y_umap]])) +
  geom_point(aes(color = annot_sub), shape = 19, size = 0.1, alpha = 0.3) +
  geom_path(
    data = curve_xy |> dplyr::arrange(.data$Lineage, .data$Order),
    aes(x = x, y = y, group = Lineage),
    arrow = arrow(type = "closed", length = unit(0.4, "cm")),
    linewidth = 1.2
  ) +
  geom_text(
    data = lab_df, aes(x = x, y = y, label = lab),
    size = 5, fontface = "bold", vjust = 1.2
  ) +
  scale_color_manual(values = traj_col) +
  theme_classic() +
  theme_umap_short() +
  theme(legend.position = "none") +
  xlab("UMAP-1") +
  ylab("UMAP-2") +
  scale_x_continuous(breaks = NULL) +
  scale_y_continuous(breaks = NULL) +
  guides(x = umap_trunc_axis(), y = umap_trunc_axis())
ggsave(file.path(res_path, "06_slingshot_umap.pdf"), width = 8, height = 8, dpi = 600)
```

```{r message=FALSE, warning=FALSE}
if (length(pt_cols) > 0) {
  FeaturePlot(
    seurat_object, reduction = "umap", features = paste0("sling_", pt_cols[1]),
    pt.size = pt_size, raster = raster, raster.dpi = raster_dpi
  ) + theme(aspect.ratio = 1)
  ggsave(
    file.path(res_path, "06_slingshot_pseudotime.pdf"),
    width = 8, height = 7, dpi = 600
  )
}
```

```{r message=FALSE, warning=FALSE}
qs_save(sling, file.path(obj_path, "slingshot_neut.qs2"), nthreads = 10)
qs_save(
  seurat_object,
  file.path(obj_path, "seurat_object_neut_traj.qs2"),
  nthreads = 10
)
```

```{r}
sessionInfo()
```
