---
title: "PROGENy pathway activity"
format:
  html:
    embed-resources: true
---

```{=html}
<style>
h1, h2, h3, h4 {
  margin-top: 45px !important;
  margin-bottom: 0px !important;
}

p {
  margin-top: 10px !important;
  margin-bottom: 0px !important;
}

ul, ol {
  margin-bottom: 6px !important;
}
</style>
```
<!-- reader-guide -->
通路活性（JAK-STAT、NFκB、TNFα 等），从靶基因推断，不是磷酸化检测。雄/雌激素通路已去掉。正分更活跃。Δ 热图是 ACI 中位数减去 CTRL。这里按亚型阶段比较；和 08 拟时间对齐见 12。

```{r message=FALSE, warning=FALSE}
pacman::p_load(
  Seurat, tidyverse, qs2, decoupleR, cowplot, tictoc
)
knitr::opts_knit$set(root.dir = "/home/han/Desktop/guoqiang/stroke_bm/stroke_bm_Rproj")
setwd("/home/han/Desktop/guoqiang/stroke_bm/stroke_bm_Rproj")
source("codes/plot_colors.R")
source("codes/activity_helpers.R")
summarise <- dplyr::summarise
mutate <- dplyr::mutate
filter <- dplyr::filter
```

```{r message=FALSE, warning=FALSE}
res_path <- "results/progeny"
obj_path <- "data/rdata/activity"
if (dir.exists(res_path)) {
  old_res <- list.files(res_path, full.names = TRUE)
  if (length(old_res) > 0) unlink(old_res, recursive = TRUE)
} else {
  dir.create(res_path, recursive = TRUE)
}
if (!dir.exists(obj_path)) dir.create(obj_path, recursive = TRUE)

traj_levels <- c(
  "GMP",
  "Promyelocyte", "MMP8 Pre-Neut", "MMP9 Pre-Neut",
  "S100A12 Neut", "SLC8A1 Neut", "ISG15 Neut"
)
traj_col <- annot_sub_col[traj_levels]
```

```{r message=FALSE, warning=FALSE}
seurat_object <- qs_read("data/rdata/seurat_object_final.qs2", nthreads = 10)
stopifnot(all(c("sample", "group", "annot_main", "annot_sub") %in%
  colnames(seurat_object[[]])))
seurat_object$group <- factor(seurat_object$group, levels = c("CTRL", "ACI"))
seurat_object$annot_main <- factor(
  as.character(seurat_object$annot_main),
  levels = names(annot_main_col)
)
if (length(Layers(seurat_object, search = "counts")) > 1) {
  seurat_object <- JoinLayers(seurat_object)
}
if (!"data" %in% Layers(seurat_object, search = "data")) {
  seurat_object <- NormalizeData(seurat_object, verbose = TRUE)
}
cell_meta <- FetchData(
  seurat_object,
  vars = c("sample", "group", "annot_main", "annot_sub")
) |>
  rownames_to_column("barcode")
print(table(cell_meta$annot_main, cell_meta$group))
print(table(cell_meta$annot_sub[cell_meta$annot_sub %in% traj_levels],
  cell_meta$group[cell_meta$annot_sub %in% traj_levels]))
```

### 1. PROGENy mlm
<!-- step-note -->
每个细胞、每条通路算一个活性分数。正分更活跃。这是 RNA 推断，不是磷酸化。

`get_progeny(top = 500)`，去掉 Androgen / Estrogen 后再 mlm（多元回归，不能事后删列）。旧缓存若仍含这两条通路会重跑。

```{r message=FALSE, warning=FALSE}
pw_drop <- c("Androgen", "Estrogen")
progeny_qs2 <- file.path(obj_path, "progeny_all.qs2")
reuse <- FALSE
if (cache_ok(progeny_qs2, colnames(seurat_object))) {
  progeny_wide <- qs_read(progeny_qs2, nthreads = 10)
  reuse <- !any(pw_drop %in% colnames(progeny_wide))
}
if (!reuse) {
  net <- decoupleR::get_progeny(organism = "human", top = 500) |>
    dplyr::filter(!.data$source %in% pw_drop)
  stopifnot(!any(pw_drop %in% net$source))
  mat <- as.matrix(GetAssayData(seurat_object, assay = "RNA", layer = "data"))
  tic("PROGENy run_mlm")
  acts <- decoupleR::run_mlm(
    mat = mat,
    net = net,
    .source = "source",
    .target = "target",
    .mor = "weight",
    minsize = 5
  )
  toc()
  progeny_wide <- acts_long_to_wide(acts)
  qs_save(progeny_wide, progeny_qs2, nthreads = 10)
}
pw <- features_from_wide(progeny_wide)
stopifnot(!any(pw_drop %in% pw))
dat <- bind_meta_acts(cell_meta, progeny_wide)
stopifnot(nrow(dat) == nrow(cell_meta))
length(pw)
print(pw)
```

### 2. 大类之间
<!-- step-note -->
各条通路在不同大类里相对高低。颜色是标准化后的相对值，用来横着比较通路，不是蛋白量。

先看「哪类细胞哪条通路高」，不是组间。Kruskal 只说明大类之间有差别（几乎一定有）。每个通路 Kruskal–Wallis（`annot_main`，原始 score）。热图：每个通路跨细胞 z-score 后再按大类取均值。

```{r message=FALSE, warning=FALSE}
kw_main <- kruskal_by_type(dat, pw, "annot_main")
write_csv(kw_main, file.path(res_path, "01_kruskal_annot_main.csv"))
print(kw_main)
```

```{r message=FALSE, warning=FALSE}
mean_main <- mean_by_scaled(dat, pw, "annot_main")
p_hm <- plot_heatmap_mean(mean_main, pw, row_col = "annot_main") +
  scale_x_discrete(limits = names(annot_main_col))
ggsave(file.path(res_path, "01_heatmap_annot_main.pdf"), p_hm, width = 8, height = 6, dpi = 600)
p_hm
```

```{r message=FALSE, warning=FALSE}
long_pw <- dat |>
  dplyr::select(barcode, annot_main, dplyr::all_of(pw)) |>
  tidyr::pivot_longer(dplyr::all_of(pw), names_to = "pathway", values_to = "score")
long_pw$pathway <- factor(long_pw$pathway, levels = pw)
long_pw$annot_main <- factor(long_pw$annot_main, levels = names(annot_main_col))
p_box <- ggplot(long_pw, aes(x = annot_main, y = score, fill = annot_main)) +
  geom_boxplot(outlier.size = 0.15, width = 0.7) +
  facet_wrap(~pathway, scales = "free_y", ncol = 4) +
  scale_fill_manual(values = annot_main_col) +
  theme_classic() +
  theme(
    legend.position = "none",
    axis.text.x = element_text(angle = 45, hjust = 1, size = 8)
  ) +
  xlab(NULL) +
  ylab("PROGENy mlm")
ggsave(file.path(res_path, "01_box_annot_main.pdf"), p_box, width = 14, height = 10, dpi = 600)
p_box
```

### 3. CTRL vs ACI（每个大类）
<!-- step-note -->
每个大类里 ACI 减 CTRL。红 = ACI 更高。组间仍叠着平台差异。

患者级星号才是组间。直方图：同一亚型里蓝/红分布是否错开；错开但患者级不显著 = 只是细胞很多。细胞级 Wilcoxon + BH；样本中位数用原始 p。

```{r message=FALSE, warning=FALSE}
cell_main <- cell_group_tests(dat, pw, strata_col = "annot_main") |>
  add_fdr() |>
  dplyr::mutate(annot_main = factor(.data$stratum, levels = names(annot_main_col))) |>
  dplyr::arrange(.data$annot_main, .data$padj)
write_csv(cell_main, file.path(res_path, "02_wilcox_cell_annot_main.csv"))

med_main <- sample_medians(dat, pw, extra_group = "annot_main")
sample_main <- sample_group_tests(med_main, pw, strata_col = "annot_main") |>
  add_stars() |>
  dplyr::mutate(annot_main = factor(.data$stratum, levels = names(annot_main_col))) |>
  dplyr::arrange(.data$annot_main, .data$p)
write_csv(sample_main, file.path(res_path, "02_wilcox_sample_annot_main.csv"))

print(dplyr::filter(sample_main, .data$p < 0.05))
```

```{r message=FALSE, warning=FALSE}
hm_delta <- sample_main |>
  dplyr::mutate(
    feature = factor(.data$feature, levels = pw),
    annot_main = factor(.data$annot_main, levels = names(annot_main_col))
  )
p_d <- ggplot(hm_delta, aes(x = annot_main, y = feature, fill = delta_aci_minus_ctrl)) +
  geom_tile(color = "white", linewidth = 0.4) +
  geom_text(aes(label = star), size = 3) +
  scale_fill_activity(hm_delta$delta_aci_minus_ctrl) +
  theme_classic() +
  theme(axis.text.x = element_text(angle = 45, hjust = 1)) +
  xlab(NULL) +
  ylab(NULL) +
  ggtitle("Sample-level median: ACI − CTRL (star = Wilcoxon p)")
ggsave(file.path(res_path, "02_heatmap_sample_delta.pdf"), p_d, width = 8, height = 6, dpi = 600)
p_d
```

```{r message=FALSE, warning=FALSE}
hm_cell <- cell_main |>
  dplyr::mutate(
    feature = factor(.data$feature, levels = pw),
    annot_main = factor(.data$annot_main, levels = names(annot_main_col))
  )
p_c <- ggplot(hm_cell, aes(x = annot_main, y = feature, fill = delta_aci_minus_ctrl)) +
  geom_tile(color = "white", linewidth = 0.4) +
  geom_text(aes(label = star), size = 3) +
  scale_fill_activity(hm_cell$delta_aci_minus_ctrl) +
  theme_classic() +
  theme(axis.text.x = element_text(angle = 45, hjust = 1)) +
  xlab(NULL) +
  ylab(NULL) +
  ggtitle("Cell-level: ACI − CTRL (star = BH on Wilcoxon)")
ggsave(file.path(res_path, "02_heatmap_cell_delta.pdf"), p_c, width = 8, height = 6, dpi = 600)
p_c
```

样本级箱线：画样本级 p < 0.05 的通路；若没有则画 |Δ| 最大的 4 个。

```{r message=FALSE, warning=FALSE}
sig_pw <- unique(as.character(sample_main$feature[sample_main$p < 0.05]))
if (length(sig_pw) == 0) {
  sig_pw <- sample_main |>
    dplyr::group_by(feature) |>
    dplyr::summarise(m = max(abs(delta_aci_minus_ctrl), na.rm = TRUE), .groups = "drop") |>
    dplyr::slice_max(.data$m, n = 4) |>
    dplyr::pull(feature)
}
long_med <- med_main |>
  tidyr::pivot_longer(dplyr::all_of(pw), names_to = "pathway", values_to = "score") |>
  dplyr::filter(.data$pathway %in% sig_pw)
long_med$annot_main <- factor(long_med$annot_main, levels = names(annot_main_col))
long_med$group <- factor(long_med$group, levels = c("CTRL", "ACI"))
p_s <- ggplot(long_med, aes(x = annot_main, y = score, fill = group)) +
  geom_boxplot(outlier.size = 0.6, width = 0.7, position = position_dodge(0.8)) +
  geom_point(
    position = position_dodge(0.8), size = 1.4, alpha = 0.8,
    aes(group = group)
  ) +
  facet_wrap(~pathway, scales = "free_y") +
  scale_fill_manual(values = group_col) +
  theme_classic() +
  theme(axis.text.x = element_text(angle = 45, hjust = 1)) +
  xlab(NULL) +
  ylab("Sample median PROGENy")
ggsave(file.path(res_path, "02_box_sample_sig.pdf"), p_s, width = 12, height = 8, dpi = 600)
p_s
```

细胞级 / 样本级直方图：每个大类 × 通路，CTRL vs ACI。

```{r message=FALSE, warning=FALSE}
long_cell_main <- dat |>
  dplyr::select(annot_main, group, dplyr::all_of(pw)) |>
  tidyr::pivot_longer(dplyr::all_of(pw), names_to = "pathway", values_to = "score") |>
  dplyr::mutate(
    annot_main = factor(.data$annot_main, levels = names(annot_main_col)),
    pathway = factor(.data$pathway, levels = pw),
    group = factor(.data$group, levels = c("CTRL", "ACI"))
  )
p_hist_cell_main <- plot_score_hist(long_cell_main, "annot_main", bins = 40) +
  ggtitle("Cell-level")
ggsave(
  file.path(res_path, "02_hist_cell_annot_main.pdf"),
  p_hist_cell_main, width = 22, height = 16, dpi = 600
)
p_hist_cell_main
```

```{r message=FALSE, warning=FALSE}
long_med_main <- med_main |>
  tidyr::pivot_longer(dplyr::all_of(pw), names_to = "pathway", values_to = "score") |>
  dplyr::mutate(
    annot_main = factor(.data$annot_main, levels = names(annot_main_col)),
    pathway = factor(.data$pathway, levels = pw),
    group = factor(.data$group, levels = c("CTRL", "ACI"))
  )
p_hist_med_main <- plot_score_hist(long_med_main, "annot_main", bins = 10) +
  ggtitle("Patient-level (sample median)")
ggsave(
  file.path(res_path, "02_hist_sample_annot_main.pdf"),
  p_hist_med_main, width = 22, height = 16, dpi = 600
)
p_hist_med_main
```

### 4. 中性粒谱系：发育阶段
<!-- step-note -->
从 GMP 到成熟粒，通路是否随发育升降。

从左 GMP 到右成熟粒。某通路沿阶段变红/变蓝 = 发育程序，不一定是脑梗造成的。脑梗效应看下一节组间。复用全细胞 mlm。阶段秩 Spearman + Kruskal 用原始 score。热图在谱系细胞内 z-score 再取均值。

```{r message=FALSE, warning=FALSE}
dat_neut <- dat |>
  dplyr::filter(as.character(.data$annot_sub) %in% traj_levels) |>
  dplyr::mutate(
    annot_sub = factor(as.character(.data$annot_sub), levels = traj_levels)
  )
stopifnot(nrow(dat_neut) > 0)
pw_stage <- stage_assoc(dat_neut, pw, "annot_sub")
write_csv(pw_stage, file.path(res_path, "03_neut_stage.csv"))
print(pw_stage)

mean_pw <- mean_by_scaled(dat_neut, pw, "annot_sub")
p_hm_pw <- plot_heatmap_mean(mean_pw, pw, row_col = "annot_sub") +
  scale_x_discrete(limits = traj_levels)
ggsave(file.path(res_path, "03_neut_heatmap_stage.pdf"), p_hm_pw, width = 8, height = 6, dpi = 600)
p_hm_pw
```

```{r message=FALSE, warning=FALSE}
long_n <- dat_neut |>
  dplyr::select(annot_sub, dplyr::all_of(pw)) |>
  tidyr::pivot_longer(dplyr::all_of(pw), names_to = "pathway", values_to = "score")
long_n$annot_sub <- factor(long_n$annot_sub, levels = traj_levels)
p_box_n <- ggplot(long_n, aes(x = annot_sub, y = score, fill = annot_sub)) +
  geom_boxplot(outlier.size = 0.15, width = 0.7) +
  facet_wrap(~pathway, scales = "free_y", ncol = 4) +
  scale_fill_manual(values = traj_col) +
  theme_classic() +
  theme(
    legend.position = "none",
    axis.text.x = element_text(angle = 45, hjust = 1, size = 8)
  ) +
  xlab(NULL) +
  ylab("PROGENy mlm")
ggsave(file.path(res_path, "03_neut_box_stage.pdf"), p_box_n, width = 14, height = 10, dpi = 600)
p_box_n
```

### 5. 中性粒谱系：CTRL vs ACI
<!-- step-note -->
中性粒这条路上两组差在哪。请看每个样本一个点的图，不要看细胞级星号。

谱系合计 + 每个 `annot_sub`。样本级原始 p。

```{r message=FALSE, warning=FALSE}
pw_cell_all <- add_fdr(cell_group_tests(dat_neut, pw))
pw_med_all <- sample_medians(dat_neut, pw)
pw_sample_all <- add_stars(sample_group_tests(pw_med_all, pw))
write_csv(pw_cell_all, file.path(res_path, "04_neut_wilcox_cell_overall.csv"))
write_csv(pw_sample_all, file.path(res_path, "04_neut_wilcox_sample_overall.csv"))

pw_cell_sub <- add_fdr(cell_group_tests(dat_neut, pw, strata_col = "annot_sub")) |>
  dplyr::mutate(annot_sub = factor(.data$stratum, levels = traj_levels))
pw_med_sub <- sample_medians(dat_neut, pw, extra_group = "annot_sub")
pw_sample_sub <- add_stars(sample_group_tests(pw_med_sub, pw, strata_col = "annot_sub")) |>
  dplyr::mutate(annot_sub = factor(.data$stratum, levels = traj_levels))
write_csv(pw_cell_sub, file.path(res_path, "04_neut_wilcox_cell_subtype.csv"))
write_csv(pw_sample_sub, file.path(res_path, "04_neut_wilcox_sample_subtype.csv"))
print(dplyr::filter(pw_sample_all, .data$p < 0.05))
print(dplyr::filter(pw_sample_sub, .data$p < 0.05))
```

细胞级 / 样本级直方图：每个中性粒亚型 × 通路。

```{r message=FALSE, warning=FALSE}
long_cell_neut <- dat_neut |>
  dplyr::select(annot_sub, group, dplyr::all_of(pw)) |>
  tidyr::pivot_longer(dplyr::all_of(pw), names_to = "pathway", values_to = "score") |>
  dplyr::mutate(
    annot_sub = factor(.data$annot_sub, levels = traj_levels),
    pathway = factor(.data$pathway, levels = pw),
    group = factor(.data$group, levels = c("CTRL", "ACI"))
  )
p_hist_cell_neut <- plot_score_hist(long_cell_neut, "annot_sub", bins = 40) +
  ggtitle("Cell-level")
ggsave(
  file.path(res_path, "04_neut_hist_cell_subtype.pdf"),
  p_hist_cell_neut, width = 22, height = 12, dpi = 600
)
p_hist_cell_neut
```

```{r message=FALSE, warning=FALSE}
long_med_neut <- pw_med_sub |>
  tidyr::pivot_longer(dplyr::all_of(pw), names_to = "pathway", values_to = "score") |>
  dplyr::mutate(
    annot_sub = factor(.data$annot_sub, levels = traj_levels),
    pathway = factor(.data$pathway, levels = pw),
    group = factor(.data$group, levels = c("CTRL", "ACI"))
  )
p_hist_med_neut <- plot_score_hist(long_med_neut, "annot_sub", bins = 10) +
  ggtitle("Patient-level (sample median)")
ggsave(
  file.path(res_path, "04_neut_hist_sample_subtype.pdf"),
  p_hist_med_neut, width = 22, height = 12, dpi = 600
)
p_hist_med_neut
```

```{r message=FALSE, warning=FALSE}
p_pw_d <- ggplot(
  dplyr::mutate(pw_sample_sub, feature = factor(feature, levels = pw)),
  aes(x = annot_sub, y = feature, fill = delta_aci_minus_ctrl)
) +
  geom_tile(color = "white", linewidth = 0.4) +
  geom_text(aes(label = star), size = 2.8) +
  scale_fill_activity(pw_sample_sub$delta_aci_minus_ctrl) +
  theme_classic() +
  theme(axis.text.x = element_text(angle = 45, hjust = 1)) +
  xlab(NULL) +
  ylab(NULL) +
  ggtitle("Neut lineage sample-level ACI − CTRL (Wilcoxon p)")
ggsave(file.path(res_path, "04_neut_heatmap_sample_delta.pdf"), p_pw_d, width = 8, height = 6, dpi = 600)
p_pw_d
```

```{r message=FALSE, warning=FALSE}
mean_pw_g <- mean_by_scaled(dat_neut, pw, c("annot_sub", "group"))
long_g <- tidyr::pivot_longer(
  mean_pw_g, dplyr::all_of(pw), names_to = "feature", values_to = "mean"
) |>
  dplyr::mutate(
    annot_sub = factor(annot_sub, levels = traj_levels),
    group = factor(group, levels = c("CTRL", "ACI"))
  )
p_pw_g <- ggplot(long_g, aes(x = annot_sub, y = feature, fill = mean)) +
  geom_tile(color = "white", linewidth = 0.4) +
  facet_wrap(~group, ncol = 2) +
  scale_fill_activity(long_g$mean) +
  theme_classic() +
  theme(axis.text.x = element_text(angle = 45, hjust = 1, size = 9)) +
  xlab(NULL) +
  ylab(NULL)
ggsave(file.path(res_path, "04_neut_heatmap_stage_group.pdf"), p_pw_g, width = 12, height = 6, dpi = 600)
p_pw_g
```

```{r}
sessionInfo()
```
