---
title: "Neutrophil lineage TF activity"
format:
  html:
    embed-resources: true
---

```{=html}
<style>
h1, h2, h3, h4 {
  margin-top: 45px !important;
  margin-bottom: 0px !important;
}

p {
  margin-top: 10px !important;
  margin-bottom: 0px !important;
}

ul, ol {
  margin-bottom: 6px !important;
}
</style>
```
<!-- reader-guide -->
**这篇在故事里的位置：** 只在 08 那批细胞（GMP + Pre-Neut + Neut）上问：哪些**转录因子**跟着发育走、两组是否不同。用 CollecTRI 网络 + ulm（每个 TF 单独回归），因为 TF 之间靶基因重叠大，不适合 PROGENy 那种多元 mlm。

**怎么读：** 正分 = 该 TF 的靶基因整体上调（推断 TF 更活）。阶段热图是 z-score 后的均值。Top TF 按「和发育阶段秩的相关」筛选，避免一千个 TF 一起报显著。

**请看哪张：** 发育轴上的 TF 热图 + 患者级组间 Δ。细胞级 Wilcoxon 仍会过于敏感。TF 活性 ≠ 该 TF 自己的 mRNA（官方教程里 PAX5 就是例子：活性图比表达图更像细胞身份）。


`08` 同一批细胞的 CollecTRI 转录因子活性（decoupleR **ulm**）。PROGENy 在 `09_progeny.qmd`。统计和箱线用 **ulm 原始 t 值**；均值热图按[官方 scRNA 教程](https://saezlab.github.io/decoupleR/articles/tf_sc.html)先对每个 TF 跨细胞 z-score 再取均值。显著太多时按与阶段 Spearman |ρ| 取 top。细胞级 Wilcoxon 用 BH；样本级用原始 p。`group` 以 **CTRL** 为对照。

```{r message=FALSE, warning=FALSE}
pacman::p_load(
  Seurat, tidyverse, qs2, decoupleR, cowplot, tictoc
)
knitr::opts_knit$set(root.dir = "/home/han/Desktop/guoqiang/stroke_bm/stroke_bm_Rproj")
setwd("/home/han/Desktop/guoqiang/stroke_bm/stroke_bm_Rproj")
source("codes/plot_colors.R")
source("codes/activity_helpers.R")
summarise <- dplyr::summarise
mutate <- dplyr::mutate
filter <- dplyr::filter
```

```{r message=FALSE, warning=FALSE}
res_path <- "results/neut_tf"
obj_path <- "data/rdata/activity"
if (dir.exists(res_path)) {
  old_res <- list.files(res_path, full.names = TRUE)
  if (length(old_res) > 0) unlink(old_res, recursive = TRUE)
} else {
  dir.create(res_path, recursive = TRUE)
}
if (!dir.exists(obj_path)) dir.create(obj_path, recursive = TRUE)

n_tf_top <- 20
traj_levels <- c(
  "GMP",
  "Promyelocyte", "MMP8 Pre-Neut", "MMP9 Pre-Neut",
  "S100A12 Neut", "SLC8A1 Neut", "ISG15 Neut"
)
traj_col <- annot_sub_col[traj_levels]
```

```{r message=FALSE, warning=FALSE}
seurat_object <- qs_read("data/rdata/seurat_object_final.qs2", nthreads = 10)
stopifnot(all(c("sample", "group", "annot_sub") %in% colnames(seurat_object[[]])))
keep <- as.character(seurat_object$annot_sub) %in% traj_levels
seurat_object <- seurat_object[, keep]
seurat_object$group <- factor(seurat_object$group, levels = c("CTRL", "ACI"))
seurat_object$annot_sub <- factor(
  as.character(seurat_object$annot_sub),
  levels = traj_levels
)
if (length(Layers(seurat_object, search = "counts")) > 1) {
  seurat_object <- JoinLayers(seurat_object)
}
if (!"data" %in% Layers(seurat_object, search = "data")) {
  seurat_object <- NormalizeData(seurat_object, verbose = TRUE)
}
cell_meta <- FetchData(
  seurat_object,
  vars = c("sample", "group", "annot_sub")
) |>
  rownames_to_column("barcode")
print(table(cell_meta$annot_sub, cell_meta$group))
```

### 1. CollecTRI ulm

```{r message=FALSE, warning=FALSE}
tf_qs2 <- file.path(obj_path, "collectri_neut.qs2")
if (cache_ok(tf_qs2, colnames(seurat_object))) {
  tf_wide <- qs_read(tf_qs2, nthreads = 10)
} else {
  net_tf <- decoupleR::get_collectri(organism = "human", split_complexes = FALSE)
  mat <- as.matrix(GetAssayData(seurat_object, assay = "RNA", layer = "data"))
  tic("neut CollecTRI run_ulm")
  acts_tf <- decoupleR::run_ulm(
    mat = mat,
    net = net_tf,
    .source = "source",
    .target = "target",
    .mor = "mor",
    minsize = 5
  )
  toc()
  tf_wide <- acts_long_to_wide(acts_tf)
  qs_save(tf_wide, tf_qs2, nthreads = 10)
}
tfs <- features_from_wide(tf_wide)
dat_tf <- bind_meta_acts(cell_meta, tf_wide)
length(tfs)
```

### 2. 发育阶段 → top TF

只展示和阶段相关最强的 20 个 TF，不是「只有这 20 个重要」。在 Kruskal BH < 0.05 里按 |ρ| 取 `r n_tf_top`；不够就按 |ρ| 硬取。

```{r message=FALSE, warning=FALSE}
tf_stage <- stage_assoc(dat_tf, tfs, "annot_sub")
write_csv(tf_stage, file.path(res_path, "01_tf_stage.csv"))
tf_keep <- tf_stage |>
  dplyr::filter(.data$padj_kruskal < 0.05) |>
  dplyr::slice_max(order_by = abs(.data$rho), n = n_tf_top, with_ties = FALSE)
if (nrow(tf_keep) < n_tf_top) {
  tf_keep <- tf_stage |>
    dplyr::slice_max(order_by = abs(.data$rho), n = n_tf_top, with_ties = FALSE)
}
tf_top <- tf_keep$feature
print(tf_keep)

mean_tf <- mean_by_scaled(dat_tf, tf_top, "annot_sub")
p_hm_tf <- plot_heatmap_mean(mean_tf, tf_top, row_col = "annot_sub") +
  scale_x_discrete(limits = traj_levels)
ggsave(file.path(res_path, "01_tf_heatmap_stage.pdf"), p_hm_tf, width = 8, height = 7, dpi = 600)
p_hm_tf
```

```{r message=FALSE, warning=FALSE}
long_tf <- dat_tf |>
  dplyr::select(annot_sub, dplyr::all_of(tf_top)) |>
  tidyr::pivot_longer(dplyr::all_of(tf_top), names_to = "tf", values_to = "score")
long_tf$tf <- factor(long_tf$tf, levels = tf_top)
long_tf$annot_sub <- factor(long_tf$annot_sub, levels = traj_levels)
p_box_tf <- ggplot(long_tf, aes(x = annot_sub, y = score, fill = annot_sub)) +
  geom_boxplot(outlier.size = 0.12, width = 0.7) +
  facet_wrap(~tf, scales = "free_y", ncol = 5) +
  scale_fill_manual(values = traj_col) +
  theme_classic() +
  theme(
    legend.position = "none",
    axis.text.x = element_text(angle = 45, hjust = 1, size = 7)
  ) +
  xlab(NULL) +
  ylab("CollecTRI ulm")
ggsave(file.path(res_path, "01_tf_box_stage.pdf"), p_box_tf, width = 14, height = 10, dpi = 600)
```

### 3. CTRL vs ACI（top TF）

只对发育相关 top TF 做分组检验。样本级原始 p。

```{r message=FALSE, warning=FALSE}
tf_cell_all <- add_fdr(cell_group_tests(dat_tf, tf_top))
tf_med_all <- sample_medians(dat_tf, tf_top)
tf_sample_all <- add_stars(sample_group_tests(tf_med_all, tf_top))
write_csv(tf_cell_all, file.path(res_path, "02_tf_wilcox_cell_overall.csv"))
write_csv(tf_sample_all, file.path(res_path, "02_tf_wilcox_sample_overall.csv"))

tf_cell_sub <- add_fdr(cell_group_tests(dat_tf, tf_top, strata_col = "annot_sub")) |>
  dplyr::mutate(annot_sub = factor(.data$stratum, levels = traj_levels))
tf_med_sub <- sample_medians(dat_tf, tf_top, extra_group = "annot_sub")
tf_sample_sub <- add_stars(sample_group_tests(tf_med_sub, tf_top, strata_col = "annot_sub")) |>
  dplyr::mutate(annot_sub = factor(.data$stratum, levels = traj_levels))
write_csv(tf_cell_sub, file.path(res_path, "02_tf_wilcox_cell_subtype.csv"))
write_csv(tf_sample_sub, file.path(res_path, "02_tf_wilcox_sample_subtype.csv"))
print(tf_sample_all)
print(dplyr::filter(tf_sample_sub, .data$p < 0.05))
```

```{r message=FALSE, warning=FALSE}
p_tf_d <- ggplot(
  dplyr::mutate(tf_sample_sub, feature = factor(feature, levels = tf_top)),
  aes(x = annot_sub, y = feature, fill = delta_aci_minus_ctrl)
) +
  geom_tile(color = "white", linewidth = 0.4) +
  geom_text(aes(label = star), size = 2.6) +
  scale_fill_activity(tf_sample_sub$delta_aci_minus_ctrl) +
  theme_classic() +
  theme(axis.text.x = element_text(angle = 45, hjust = 1)) +
  xlab(NULL) +
  ylab(NULL) +
  ggtitle("Top TF sample-level ACI − CTRL (Wilcoxon p)")
ggsave(file.path(res_path, "02_tf_heatmap_sample_delta.pdf"), p_tf_d, width = 8, height = 7, dpi = 600)
p_tf_d
```

```{r message=FALSE, warning=FALSE}
mean_tf_g <- mean_by_scaled(dat_tf, tf_top, c("annot_sub", "group"))
long_g <- tidyr::pivot_longer(
  mean_tf_g, dplyr::all_of(tf_top), names_to = "feature", values_to = "mean"
) |>
  dplyr::mutate(
    feature = factor(feature, levels = tf_top),
    annot_sub = factor(annot_sub, levels = traj_levels),
    group = factor(group, levels = c("CTRL", "ACI"))
  )
p_tf_g <- ggplot(long_g, aes(x = annot_sub, y = feature, fill = mean)) +
  geom_tile(color = "white", linewidth = 0.4) +
  facet_wrap(~group, ncol = 2) +
  scale_fill_activity(long_g$mean) +
  theme_classic() +
  theme(axis.text.x = element_text(angle = 45, hjust = 1, size = 9)) +
  xlab(NULL) +
  ylab(NULL)
ggsave(file.path(res_path, "02_tf_heatmap_stage_group.pdf"), p_tf_g, width = 12, height = 7, dpi = 600)
p_tf_g
```

```{r}
sessionInfo()
```
