---
title: "CytoSig cytokine activity"
format:
  html:
    embed-resources: true
---

```{=html}
<style>
h1, h2, h3, h4 {
  margin-top: 45px !important;
  margin-bottom: 0px !important;
}

p {
  margin-top: 10px !important;
  margin-bottom: 0px !important;
}

ul, ol {
  margin-bottom: 6px !important;
}
</style>
```
<!-- reader-guide -->
转录组看起来像被哪些细胞因子作用过，不是 ELISA。Lollipop 高度是样本级 ACI 减去 CTRL。亚型热图看信号停在哪一段；和拟时间对齐见 12。

```{r message=FALSE, warning=FALSE}
pacman::p_load(
  Seurat, tidyverse, qs2, cowplot, tictoc, reticulate, ggpubr
)
knitr::opts_knit$set(root.dir = "/home/han/Desktop/guoqiang/stroke_bm/stroke_bm_Rproj")
setwd("/home/han/Desktop/guoqiang/stroke_bm/stroke_bm_Rproj")
source("codes/plot_colors.R")
source("codes/activity_helpers.R")
summarise <- dplyr::summarise
mutate <- dplyr::mutate
filter <- dplyr::filter
Sys.setenv(RETICULATE_PYTHON = "/home/han/anaconda3/envs/cytosig/bin/python")
```

```{r message=FALSE, warning=FALSE}
res_path <- "results/cytosig"
obj_path <- "data/rdata/activity"
if (dir.exists(res_path)) {
  old_res <- list.files(res_path, full.names = TRUE)
  if (length(old_res) > 0) unlink(old_res, recursive = TRUE)
} else {
  dir.create(res_path, recursive = TRUE)
}
if (!dir.exists(obj_path)) dir.create(obj_path, recursive = TRUE)

nrand <- 0
alpha_ridge <- 1e4
traj_levels <- c(
  "GMP",
  "Promyelocyte", "MMP8 Pre-Neut", "MMP9 Pre-Neut",
  "S100A12 Neut", "SLC8A1 Neut", "ISG15 Neut"
)
```

```{r message=FALSE, warning=FALSE}
seurat_object <- qs_read("data/rdata/seurat_object_final.qs2", nthreads = 10)
stopifnot(all(c("sample", "group", "annot_main", "annot_sub") %in%
  colnames(seurat_object[[]])))
seurat_object$group <- factor(seurat_object$group, levels = c("CTRL", "ACI"))
seurat_object$annot_main <- factor(
  as.character(seurat_object$annot_main),
  levels = names(annot_main_col)
)
if (length(Layers(seurat_object, search = "counts")) > 1) {
  seurat_object <- JoinLayers(seurat_object)
}
if (!"data" %in% Layers(seurat_object, search = "data")) {
  seurat_object <- NormalizeData(seurat_object, verbose = TRUE)
}
cell_meta <- FetchData(
  seurat_object,
  vars = c("sample", "group", "annot_main", "annot_sub")
) |>
  rownames_to_column("barcode")
print(table(cell_meta$annot_main, cell_meta$group))
```

### 1. CytoSig ridge（全细胞）
<!-- step-note -->
给每个细胞打一套细胞因子响应分数。推断「像被什么刺激过」，不是测到的浓度。

`X` = signature.centroid，`Y` = log-normalized 表达。活性取 ridge z-score。barcode 与 `cytosig_all.qs2` 一致则跳过。

```{r message=FALSE, warning=FALSE}
cs_qs2 <- file.path(obj_path, "cytosig_all.qs2")
if (cache_ok(cs_qs2, colnames(seurat_object))) {
  cs_wide <- qs_read(cs_qs2, nthreads = 10)
} else {
  use_python("/home/han/anaconda3/envs/cytosig/bin/python", required = TRUE)
  pd <- import("pandas", convert = FALSE)
  cs <- import("CytoSig.Util", convert = FALSE)
  sig <- pd$read_csv(py_to_r(cs$find_signature_path()), sep = "\t", index_col = 0L)
  sig_genes <- as.character(py_to_r(sig$index$tolist()))
  expr_genes <- intersect(rownames(seurat_object), sig_genes)
  stopifnot(length(expr_genes) >= 10)
  mat <- as.matrix(
    GetAssayData(seurat_object, assay = "RNA", layer = "data")[expr_genes, ]
  )
  py$expr <- r_to_py(mat)
  py$gene_names <- r_to_py(as.list(rownames(mat)))
  py$cell_names <- r_to_py(as.list(colnames(mat)))
  py$alpha_ridge <- alpha_ridge
  py$nrand <- as.integer(nrand)
  tic("CytoSig ridge_significance_test")
  py_run_string("
import pandas as pd
from CytoSig.Util import ridge_significance_test, find_signature_path
Y = pd.DataFrame(expr, index=list(gene_names), columns=list(cell_names))
sig = pd.read_csv(find_signature_path(), sep='\\t', index_col=0)
res = ridge_significance_test(
    sig, Y,
    alpha=alpha_ridge,
    alternative='two-sided',
    nrand=int(nrand),
    cnt_thres=10,
    flag_normalize=True,
    flag_const=False,
    verbose=True
)
zscore = res[2]
")
  toc()
  z <- py_to_r(py$zscore)
  cs_wide <- as.data.frame(t(as.matrix(z))) |>
    rownames_to_column("barcode")
  qs_save(cs_wide, cs_qs2, nthreads = 10)
}
ck <- features_from_wide(cs_wide)
dat <- bind_meta_acts(cell_meta, cs_wide)
stopifnot(nrow(dat) == nrow(cell_meta))
length(ck)
print(ck)
```

### 2. 细胞大类：活性热图
<!-- step-note -->
哪些大类看起来对哪些细胞因子更敏感。颜色是相对高低。

每个细胞因子跨全部细胞 z-score，再按 `annot_main` 取均值。

```{r message=FALSE, warning=FALSE}
mean_main <- mean_by_scaled(dat, ck, "annot_main")
p_hm_main <- plot_heatmap_mean(mean_main, ck, row_col = "annot_main") +
  scale_x_discrete(limits = names(annot_main_col))
ggsave(file.path(res_path, "01_heatmap_annot_main.pdf"), p_hm_main, width = 8, height = 10, dpi = 600)
p_hm_main
```

```{r message=FALSE, warning=FALSE}
mean_main_g <- mean_by_scaled(dat, ck, c("annot_main", "group"))
long_mg <- tidyr::pivot_longer(
  mean_main_g, dplyr::all_of(ck), names_to = "feature", values_to = "mean"
) |>
  dplyr::mutate(
    annot_main = factor(annot_main, levels = names(annot_main_col)),
    group = factor(group, levels = c("CTRL", "ACI"))
  )
p_hm_main_g <- ggplot(long_mg, aes(x = annot_main, y = feature, fill = mean)) +
  geom_tile(color = "white", linewidth = 0.4) +
  facet_wrap(~group, ncol = 2) +
  scale_fill_activity(long_mg$mean) +
  theme_classic() +
  theme(axis.text.x = element_text(angle = 45, hjust = 1, size = 9)) +
  xlab(NULL) +
  ylab(NULL)
ggsave(file.path(res_path, "01_heatmap_annot_main_group.pdf"), p_hm_main_g, width = 12, height = 10, dpi = 600)
p_hm_main_g
```

### 3. 细胞大类：CTRL vs ACI
<!-- step-note -->
各大类上 ACI 减 CTRL。红 = ACI 更高。

```{r message=FALSE, warning=FALSE}
ck_cell_main <- add_fdr(cell_group_tests(dat, ck, strata_col = "annot_main")) |>
  dplyr::mutate(annot_main = factor(.data$stratum, levels = names(annot_main_col)))
ck_med_main <- sample_medians(dat, ck, extra_group = "annot_main")
ck_sample_main <- add_stars(sample_group_tests(ck_med_main, ck, strata_col = "annot_main")) |>
  dplyr::mutate(annot_main = factor(.data$stratum, levels = names(annot_main_col)))
write_csv(ck_cell_main, file.path(res_path, "02_wilcox_cell_annot_main.csv"))
write_csv(ck_sample_main, file.path(res_path, "02_wilcox_sample_annot_main.csv"))
print(dplyr::filter(ck_sample_main, .data$p < 0.05))
```

```{r message=FALSE, warning=FALSE}
p_d_s <- ggplot(
  dplyr::mutate(ck_sample_main, feature = factor(feature, levels = ck)),
  aes(x = annot_main, y = feature, fill = delta_aci_minus_ctrl)
) +
  geom_tile(color = "white", linewidth = 0.4) +
  geom_text(aes(label = star), size = 2.2) +
  scale_fill_activity(ck_sample_main$delta_aci_minus_ctrl) +
  theme_classic() +
  theme(axis.text.x = element_text(angle = 45, hjust = 1)) +
  xlab(NULL) +
  ylab(NULL) +
  ggtitle("Sample-level ACI − CTRL (Wilcoxon p)")
ggsave(file.path(res_path, "02_heatmap_sample_annot_main.pdf"), p_d_s, width = 8, height = 10, dpi = 600)
p_d_s
```

```{r message=FALSE, warning=FALSE}
p_d_c <- ggplot(
  dplyr::mutate(ck_cell_main, feature = factor(feature, levels = ck)),
  aes(x = annot_main, y = feature, fill = delta_aci_minus_ctrl)
) +
  geom_tile(color = "white", linewidth = 0.4) +
  geom_text(aes(label = star), size = 2.2) +
  scale_fill_activity(ck_cell_main$delta_aci_minus_ctrl) +
  theme_classic() +
  theme(axis.text.x = element_text(angle = 45, hjust = 1)) +
  xlab(NULL) +
  ylab(NULL) +
  ggtitle("Cell-level ACI − CTRL (BH)")
ggsave(file.path(res_path, "02_heatmap_cell_annot_main.pdf"), p_d_c, width = 8, height = 10, dpi = 600)
p_d_c
```

### 4. 中性粒谱系：亚型活性热图
<!-- step-note -->
同一套细胞因子在 GMP / Pre-Neut / 成熟粒上的相对高低。

复用全细胞 ridge，取 GMP + Pre-Neut + Neut。

```{r message=FALSE, warning=FALSE}
dat_neut <- dat |>
  dplyr::filter(as.character(.data$annot_sub) %in% traj_levels) |>
  dplyr::mutate(
    annot_sub = factor(as.character(.data$annot_sub), levels = traj_levels)
  )
stopifnot(nrow(dat_neut) > 0)
print(table(dat_neut$annot_sub, dat_neut$group))

mean_sub <- mean_by_scaled(dat_neut, ck, "annot_sub")
p_hm_sub <- plot_heatmap_mean(mean_sub, ck, row_col = "annot_sub") +
  scale_x_discrete(limits = traj_levels)
ggsave(file.path(res_path, "03_neut_heatmap_subtype.pdf"), p_hm_sub, width = 8, height = 10, dpi = 600)
p_hm_sub
```

```{r message=FALSE, warning=FALSE}
mean_sub_g <- mean_by_scaled(dat_neut, ck, c("annot_sub", "group"))
long_sg <- tidyr::pivot_longer(
  mean_sub_g, dplyr::all_of(ck), names_to = "feature", values_to = "mean"
) |>
  dplyr::mutate(
    annot_sub = factor(annot_sub, levels = traj_levels),
    group = factor(group, levels = c("CTRL", "ACI"))
  )
p_hm_sub_g <- ggplot(long_sg, aes(x = annot_sub, y = feature, fill = mean)) +
  geom_tile(color = "white", linewidth = 0.4) +
  facet_wrap(~group, ncol = 2) +
  scale_fill_activity(long_sg$mean) +
  theme_classic() +
  theme(axis.text.x = element_text(angle = 45, hjust = 1, size = 9)) +
  xlab(NULL) +
  ylab(NULL)
ggsave(file.path(res_path, "03_neut_heatmap_subtype_group.pdf"), p_hm_sub_g, width = 12, height = 10, dpi = 600)
p_hm_sub_g
```

### 5. 中性粒谱系总体：lollipop
<!-- step-note -->
中性粒谱系总体：每种细胞因子一个点，高度是样本级 ACI−CTRL。红显著升高，蓝显著降低，灰不显著。

**主图。** 红点 = ACI 患者级显著更高的细胞因子响应。先看 IFN / 集落刺激因子是否在红侧，再对照亚型热图定位阶段。谱系细胞合计，样本级原始 p，细胞级 BH 作对照。按 ACI−CTRL 从高到低。

```{r message=FALSE, warning=FALSE}
ck_cell_lineage <- add_fdr(cell_group_tests(dat_neut, ck))
ck_med_lineage <- sample_medians(dat_neut, ck)
ck_sample_lineage <- add_stars(sample_group_tests(ck_med_lineage, ck))
write_csv(ck_cell_lineage, file.path(res_path, "04_neut_wilcox_cell_lineage.csv"))
write_csv(ck_sample_lineage, file.path(res_path, "04_neut_wilcox_sample_lineage.csv"))
print(dplyr::filter(ck_sample_lineage, .data$p < 0.05) |>
  dplyr::arrange(dplyr::desc(delta_aci_minus_ctrl)))
```

```{r message=FALSE, warning=FALSE}
p_lolli_s <- plot_lollipop_delta(
  ck_sample_lineage,
  title = "Neut lineage (GMP + Pre-Neut + Neut), sample-level",
  p_col = "p"
)
ggsave(file.path(res_path, "04_neut_lollipop_sample.pdf"), p_lolli_s, width = 12, height = 4.2, dpi = 600)
p_lolli_s
```

```{r message=FALSE, warning=FALSE}
p_lolli_c <- plot_lollipop_delta(
  ck_cell_lineage,
  title = "Neut lineage, cell-level (BH)",
  p_col = "padj"
)
ggsave(file.path(res_path, "04_neut_lollipop_cell.pdf"), p_lolli_c, width = 12, height = 4.2, dpi = 600)
p_lolli_c
```

### 6. 中性粒亚型：CTRL vs ACI
<!-- step-note -->
拆到亚型看信号停在哪一段。同样看样本级。

看信号是停在前体还是成熟粒。患者级为主。

```{r message=FALSE, warning=FALSE}
ck_cell_sub <- add_fdr(cell_group_tests(dat_neut, ck, strata_col = "annot_sub")) |>
  dplyr::mutate(annot_sub = factor(.data$stratum, levels = traj_levels))
ck_med_sub <- sample_medians(dat_neut, ck, extra_group = "annot_sub")
ck_sample_sub <- add_stars(sample_group_tests(ck_med_sub, ck, strata_col = "annot_sub")) |>
  dplyr::mutate(annot_sub = factor(.data$stratum, levels = traj_levels))
write_csv(ck_cell_sub, file.path(res_path, "05_neut_wilcox_cell_subtype.csv"))
write_csv(ck_sample_sub, file.path(res_path, "05_neut_wilcox_sample_subtype.csv"))
print(dplyr::filter(ck_sample_sub, .data$p < 0.05))
```

```{r message=FALSE, warning=FALSE}
p_sub_s <- ggplot(
  dplyr::mutate(ck_sample_sub, feature = factor(feature, levels = ck)),
  aes(x = annot_sub, y = feature, fill = delta_aci_minus_ctrl)
) +
  geom_tile(color = "white", linewidth = 0.4) +
  geom_text(aes(label = star), size = 2.2) +
  scale_fill_activity(ck_sample_sub$delta_aci_minus_ctrl) +
  theme_classic() +
  theme(axis.text.x = element_text(angle = 45, hjust = 1)) +
  xlab(NULL) +
  ylab(NULL) +
  ggtitle("Subtype sample-level ACI − CTRL (Wilcoxon p)")
ggsave(file.path(res_path, "05_neut_heatmap_sample_subtype.pdf"), p_sub_s, width = 8, height = 10, dpi = 600)
p_sub_s
```

```{r message=FALSE, warning=FALSE}
p_sub_c <- ggplot(
  dplyr::mutate(ck_cell_sub, feature = factor(feature, levels = ck)),
  aes(x = annot_sub, y = feature, fill = delta_aci_minus_ctrl)
) +
  geom_tile(color = "white", linewidth = 0.4) +
  geom_text(aes(label = star), size = 2.2) +
  scale_fill_activity(ck_cell_sub$delta_aci_minus_ctrl) +
  theme_classic() +
  theme(axis.text.x = element_text(angle = 45, hjust = 1)) +
  xlab(NULL) +
  ylab(NULL) +
  ggtitle("Subtype cell-level ACI − CTRL (BH)")
ggsave(file.path(res_path, "05_neut_heatmap_cell_subtype.pdf"), p_sub_c, width = 8, height = 10, dpi = 600)
p_sub_c
```

```{r}
sessionInfo()
```
