---
title: "Neutrophil trajectory × pathway / TF / CytoSig"
format:
  html:
    embed-resources: true
---

```{=html}
<style>
h1, h2, h3, h4 {
  margin-top: 45px !important;
  margin-bottom: 0px !important;
}
p {
  margin-top: 10px !important;
  margin-bottom: 0px !important;
}
ul, ol {
  margin-bottom: 6px !important;
}
</style>
```
<!-- reader-guide -->
把粒系拟时间与通路、转录因子、细胞因子分数对齐。看发育进度，以及同一位置上两组是否已经不同。组间仍看每个样本一个点。

```{r message=FALSE, warning=FALSE}
pacman::p_load(Seurat, tidyverse, qs2, cowplot, ggpubr)
knitr::opts_knit$set(root.dir = "/home/han/Desktop/guoqiang/stroke_bm/stroke_bm_Rproj")
setwd("/home/han/Desktop/guoqiang/stroke_bm/stroke_bm_Rproj")
source("codes/plot_colors.R")
source("codes/activity_helpers.R")
summarise <- dplyr::summarise
mutate <- dplyr::mutate
filter <- dplyr::filter
```

```{r message=FALSE, warning=FALSE}
res_path <- "results/traj_activity"
obj_path <- "data/rdata/activity"
traj_path <- "data/rdata/trajectory"
if (dir.exists(res_path)) {
  old_res <- list.files(res_path, full.names = TRUE)
  if (length(old_res) > 0) unlink(old_res, recursive = TRUE)
} else {
  dir.create(res_path, recursive = TRUE)
}

n_tf_top <- 30
n_ck_top <- 12
n_bins <- 6
traj_levels <- c(
  "GMP",
  "Promyelocyte", "MMP8 Pre-Neut", "MMP9 Pre-Neut",
  "S100A12 Neut", "SLC8A1 Neut", "ISG15 Neut"
)
```

### 1. 读 08 拟时间和 09–11 缓存
<!-- step-note -->
不重跑 mlm / ulm / CytoSig。轨迹对象来自 08；分数来自 `data/rdata/activity/`。

```{r message=FALSE, warning=FALSE}
traj <- qs_read(file.path(traj_path, "seurat_object_neut_traj.qs2"), nthreads = 10)
pt_raw <- pick_sling_pt(traj[[]])
message(
  "Using ", pt_raw, " (cells with PT: ",
  sum(is.finite(traj[[]][[pt_raw]])), ")"
)
traj_meta <- FetchData(
  traj,
  vars = intersect(
    c("sample", "group", "annot_sub", pt_raw, "CytoTRACE2_Score"),
    colnames(traj[[]])
  )
) |>
  rownames_to_column("barcode")
traj_meta <- traj_meta[is.finite(as.numeric(traj_meta[[pt_raw]])), , drop = FALSE]
traj_meta$group <- factor(as.character(traj_meta$group), levels = c("CTRL", "ACI"))
traj_meta$annot_sub <- factor(as.character(traj_meta$annot_sub), levels = traj_levels)
traj_meta$pt <- scale01(as.numeric(traj_meta[[pt_raw]]))

progeny_wide <- qs_read(file.path(obj_path, "progeny_all.qs2"), nthreads = 10)
tf_wide <- qs_read(file.path(obj_path, "collectri_neut.qs2"), nthreads = 10)
cs_wide <- qs_read(file.path(obj_path, "cytosig_all.qs2"), nthreads = 10)
pw <- features_from_wide(progeny_wide)
tfs <- features_from_wide(tf_wide)
ck <- features_from_wide(cs_wide)

dat_pw <- inner_join(traj_meta, progeny_wide, by = "barcode")
dat_tf <- inner_join(traj_meta, tf_wide, by = "barcode")
dat_cs <- inner_join(traj_meta, cs_wide, by = "barcode")
stopifnot(nrow(dat_pw) > 100, nrow(dat_tf) > 100, nrow(dat_cs) > 100)
print(table(traj_meta$annot_sub, traj_meta$group))
print(c(progeny = nrow(dat_pw), tf = nrow(dat_tf), cytosig = nrow(dat_cs)))
```

### 2. 拟时间进度（有没有提前或滞后）
<!-- step-note -->
密度图看细胞在轴上堆在哪。箱线是每例的拟时间中位数，这才是组间。ACI 更靠左 = 更多早阶段细胞（或整条轴前移），不一定是同一个细胞变幼稚。

```{r message=FALSE, warning=FALSE}
p_den <- plot_pt_density(traj_meta, "pt", title = "Slingshot PT")
ggsave(file.path(res_path, "01_pt_density.pdf"), p_den, width = 7, height = 4, dpi = 600)
p_den

cyto_ok <- traj_meta[is.finite(as.numeric(traj_meta$CytoTRACE2_Score)), , drop = FALSE]
p_cyto <- plot_pt_density(
  cyto_ok,
  "CytoTRACE2_Score",
  title = "CytoTRACE2 (high = earlier)"
)
ggsave(file.path(res_path, "01_cytotrace_density.pdf"), p_cyto, width = 7, height = 4, dpi = 600)
p_cyto
```

```{r message=FALSE, warning=FALSE}
p_stage <- ggplot(traj_meta, aes(x = annot_sub, y = pt, fill = annot_sub)) +
  geom_boxplot(outlier.size = 0.15, width = 0.7) +
  scale_fill_manual(values = annot_sub_col[traj_levels]) +
  theme_classic() +
  theme(
    legend.position = "none",
    axis.text.x = element_text(angle = 45, hjust = 1)
  ) +
  xlab(NULL) +
  ylab("Pseudotime 0–1")
ggsave(file.path(res_path, "01_pt_by_subtype.pdf"), p_stage, width = 8, height = 5, dpi = 600)
p_stage
```

```{r message=FALSE, warning=FALSE}
sample_pt <- traj_meta |>
  dplyr::group_by(sample, group) |>
  dplyr::summarise(
    n_cell = dplyr::n(),
    pt_median = median(pt, na.rm = TRUE),
    cyto_median = median(CytoTRACE2_Score, na.rm = TRUE),
    frac_early = mean(pt <= 1 / 3, na.rm = TRUE),
    .groups = "drop"
  ) |>
  dplyr::filter(n_cell >= min_cells_sample)
write_csv(sample_pt, file.path(res_path, "01_sample_pseudotime.csv"))

pt_test <- dplyr::bind_rows(
  wilcox_ctrl_aci(sample_pt$pt_median, sample_pt$group) |>
    dplyr::mutate(feature = "pt_median"),
  wilcox_ctrl_aci(sample_pt$cyto_median, sample_pt$group) |>
    dplyr::mutate(feature = "cyto_median"),
  wilcox_ctrl_aci(sample_pt$frac_early, sample_pt$group) |>
    dplyr::mutate(feature = "frac_early")
) |>
  add_stars()
write_csv(pt_test, file.path(res_path, "01_sample_pseudotime_wilcox.csv"))
print(pt_test)

p_box_pt <- ggplot(sample_pt, aes(x = group, y = pt_median, fill = group)) +
  geom_boxplot(width = 0.55, outlier.shape = NA) +
  geom_jitter(width = 0.12, size = 2.2, alpha = 0.9) +
  scale_fill_manual(values = group_col) +
  theme_classic() +
  theme(legend.position = "none") +
  xlab(NULL) +
  ylab("Sample median PT")
ggsave(file.path(res_path, "01_sample_pt_box.pdf"), p_box_pt, width = 4.5, height = 5, dpi = 600)
p_box_pt
```

### 3. PROGENy 沿拟时间
<!-- step-note -->
平滑曲线是细胞级 loess（随机抽 4000 个细胞看形状：平行平移 vs 交叉）。组间结论看下面按拟时间分段的样本中位数。

```{r message=FALSE, warning=FALSE}
pw_rho <- pt_assoc(dat_pw, "pt", pw)
write_csv(pw_rho, file.path(res_path, "02_progeny_pt_spearman.csv"))
print(pw_rho)

p_pw <- plot_pt_smooth(dat_pw, "pt", pw, ncol = 4, ylab = "PROGENy mlm")
ggsave(file.path(res_path, "02_progeny_pt_smooth.pdf"), p_pw, width = 12, height = 8, dpi = 600)
p_pw
```

```{r message=FALSE, warning=FALSE}
med_pw <- sample_pt_bin_medians(dat_pw, "pt", pw, n_bins = n_bins)
bin_pw <- sample_group_tests(med_pw, pw, strata_col = "pt_bin") |>
  add_stars()
write_csv(bin_pw, file.path(res_path, "02_progeny_pt_bin_sample.csv"))

p_pw_d <- ggplot(bin_pw, aes(x = stratum, y = feature, fill = delta_aci_minus_ctrl)) +
  geom_tile(color = "white", linewidth = 0.4) +
  geom_text(aes(label = star), size = 3) +
  scale_fill_activity(bin_pw$delta_aci_minus_ctrl) +
  theme_classic() +
  xlab("PT bin (b1 early → b6 late)") +
  ylab(NULL) +
  ggtitle("PROGENy sample median: ACI − CTRL")
ggsave(file.path(res_path, "02_progeny_pt_bin_delta.pdf"), p_pw_d, width = 8, height = 6, dpi = 600)
p_pw_d
print(dplyr::filter(bin_pw, .data$p < 0.05))
```

### 4. 转录因子沿拟时间
<!-- step-note -->
仍只用和发育相关的 top TF（和 10 同一套逻辑），避免一千个 TF 一起画。

```{r message=FALSE, warning=FALSE}
tf_csv <- "results/neut_tf/01_tf_stage.csv"
if (file.exists(tf_csv)) {
  tf_stage <- read_csv(tf_csv, show_col_types = FALSE)
} else {
  tf_stage <- stage_assoc(dat_tf, tfs, "annot_sub")
}
tf_keep <- tf_stage |>
  dplyr::filter(.data$padj_kruskal < 0.05) |>
  dplyr::slice_max(order_by = abs(.data$rho), n = n_tf_top, with_ties = FALSE)
if (nrow(tf_keep) < n_tf_top) {
  tf_keep <- tf_stage |>
    dplyr::slice_max(order_by = abs(.data$rho), n = n_tf_top, with_ties = FALSE)
}
tf_top <- intersect(tf_keep$feature, tfs)
print(tf_top)

tf_rho <- pt_assoc(dat_tf, "pt", tf_top)
write_csv(tf_rho, file.path(res_path, "03_tf_pt_spearman.csv"))

p_tf <- plot_pt_smooth(dat_tf, "pt", tf_top, ncol = 5, ylab = "CollecTRI ulm")
ggsave(file.path(res_path, "03_tf_pt_smooth.pdf"), p_tf, width = 16, height = 14, dpi = 600)
p_tf
```

```{r message=FALSE, warning=FALSE}
med_tf <- sample_pt_bin_medians(dat_tf, "pt", tf_top, n_bins = n_bins)
bin_tf <- sample_group_tests(med_tf, tf_top, strata_col = "pt_bin") |>
  add_stars()
write_csv(bin_tf, file.path(res_path, "03_tf_pt_bin_sample.csv"))
p_tf_d <- ggplot(bin_tf, aes(x = stratum, y = feature, fill = delta_aci_minus_ctrl)) +
  geom_tile(color = "white", linewidth = 0.4) +
  geom_text(aes(label = star), size = 2.5) +
  scale_fill_activity(bin_tf$delta_aci_minus_ctrl) +
  theme_classic() +
  theme(axis.text.y = element_text(size = 8)) +
  xlab("PT bin (b1 early → b6 late)") +
  ylab(NULL) +
  ggtitle("TF sample median: ACI − CTRL")
ggsave(file.path(res_path, "03_tf_pt_bin_delta.pdf"), p_tf_d, width = 8, height = 9, dpi = 600)
p_tf_d
print(dplyr::filter(bin_tf, .data$p < 0.05))
```

### 5. CytoSig 沿拟时间
<!-- step-note -->
先按和拟时间的相关选出变化最大的细胞因子，再看两组曲线。Lollipop 仍以 11 的样本级总差为准；这里看差发生在轴的哪一段。

```{r message=FALSE, warning=FALSE}
ck_rho <- pt_assoc(dat_cs, "pt", ck)
write_csv(ck_rho, file.path(res_path, "04_cytosig_pt_spearman.csv"))
ck_top <- ck_rho |>
  dplyr::slice_max(order_by = abs(.data$rho), n = n_ck_top, with_ties = FALSE) |>
  dplyr::pull(feature)
print(ck_rho |> dplyr::filter(.data$feature %in% ck_top))

p_cs <- plot_pt_smooth(dat_cs, "pt", ck_top, ncol = 4, ylab = "CytoSig z")
ggsave(file.path(res_path, "04_cytosig_pt_smooth.pdf"), p_cs, width = 12, height = 8, dpi = 600)
p_cs
```

```{r message=FALSE, warning=FALSE}
med_cs <- sample_pt_bin_medians(dat_cs, "pt", ck_top, n_bins = n_bins)
bin_cs <- sample_group_tests(med_cs, ck_top, strata_col = "pt_bin") |>
  add_stars()
write_csv(bin_cs, file.path(res_path, "04_cytosig_pt_bin_sample.csv"))
p_cs_d <- ggplot(bin_cs, aes(x = stratum, y = feature, fill = delta_aci_minus_ctrl)) +
  geom_tile(color = "white", linewidth = 0.4) +
  geom_text(aes(label = star), size = 3) +
  scale_fill_activity(bin_cs$delta_aci_minus_ctrl) +
  theme_classic() +
  xlab("PT bin (b1 early → b6 late)") +
  ylab(NULL) +
  ggtitle("CytoSig sample median: ACI − CTRL")
ggsave(file.path(res_path, "04_cytosig_pt_bin_delta.pdf"), p_cs_d, width = 8, height = 6, dpi = 600)
p_cs_d
print(dplyr::filter(bin_cs, .data$p < 0.05))
```

```{r}
sessionInfo()
```
